---
title: "Exercices Semaine 4"
format:
  html:
    html-math-method: mathjax
    includes:
      in_header: |
        <script type="text/javascript" async
          src="https://cdn.jsdelivr.net/npm/mathjax@3/es5/tex-mml-chtml.js">
        </script>
toc: false
editor: source
---

```{r, echo = FALSE, results='asis'}
knitr::opts_chunk$set(echo = FALSE)

# Uncomment to change widget colours:
#style_widgets(incorrect = "goldenrod", correct = "purple", highlight = "firebrick")
```

```{r}

add_backslashes <- function(input_string) {
  # Use regular expressions to replace single backslashes with double backslashes
  result <- gsub("\\\\", "\\\\\\\\", input_string)
  return(result)
}


longmcq2 <- function(opts) {
  
  
  
  ix <- which(names(opts) == "answer")
  if (length(ix) == 0) {
    stop("The question has no correct answer")
  }
  
  # Encode special characters
  opts2 <- gsub("\'", "&apos;", opts, fixed = TRUE)
  
  # Add mathjax wrapper to LaTeX expressions (fix regex)
  opts2 <- gsub("\\\\\\((.*?)\\\\\\)", "\\\\(\\1\\\\)", opts2)  # Wrap LaTeX expressions correctly
  
  # Generate a unique name for the radio buttons
  qname <- paste0("radio_", paste(sample(LETTERS, 10, T), collapse = ""))
  options <- sprintf('<label><input type="radio" autocomplete="off" name="%s" value="%s"></input> <span>%s</span></label>', qname, names(opts), opts2)
  
  # HTML format for display
  html <- paste0("<div class='webex-radiogroup' id='", qname, "'>",
                 paste(options, collapse = ""),
                 "</div>\n")
  
  # PDF format (no changes here)
  pdf_opts <- sprintf("* (%s) %s  ", LETTERS[seq_along(opts2)], opts2)
  pdf <- paste0("\n\n", paste(pdf_opts, collapse = "\n"), "\n\n")
  
  # Check the output format and return the appropriate version
  out_fmt <- knitr::opts_knit$get("out.format")
  pandoc_to <- knitr::opts_knit$get("rmarkdown.pandoc.to")
  
  add_backslashes( ifelse((is.null(out_fmt) & is.null(pandoc_to)) ||
                            isTRUE(out_fmt == "html") ||
                            isTRUE(pandoc_to == "html"),
                          html, pdf))
  
  
 
}

```

<!-- JavaScript -->

```{=html}
<script type="text/javascript">
function toggleAlert(event, message, type) {
  var alertBox = event.target.nextElementSibling; // Select the alert box next to the clicked button
  var alertMessage = alertBox.querySelector(".alertMessage");
  var alertType = alertBox.querySelector(".alertType");

  if (alertBox.style.display === "block") {
    alertBox.style.display = "none"; // Hide the alert box if it's already visible
  } else {
    alertMessage.innerHTML = message;
    alertType.innerHTML = (type === 'hint') ? '❓ Indice' : '💡 Explication';

    // Change style based on type (yellow for hint, green for explanation)
    alertBox.style.backgroundColor = (type === 'hint') ? '#FFEDA3' : '#C0EDC2';  
    alertBox.style.borderColor = (type === 'hint') ? '#E5B800' : '#388E3C';  
    alertBox.style.display = "block";  // Show the alert

    MathJax.typesetPromise([alertMessage]);  // Re-render math with MathJax v3
  }
}
</script>
```

<!-- CSS for Styling -->

```{=html}
<style>
/* Custom styles for the buttons */
.custom-button {
  border: none;
  padding: 10px 20px;
  font-size: 16px;
  color: black;
  border-radius: 10px;
  cursor: pointer;
  transition: background 0.3s ease, transform 0.1s ease;
}

/* Green button for Explanation */
.explanation {
  background: #C0EDC2; /* Green */
  border: 2px solid #388E3C; /* Slightly darker green */
}

.explanation:hover {
  background: #388E3C; /* Darker green */
  transform: scale(1.08);
}

/* Yellow button for Hint */
.hint {
  background: #FFEDA3; /* Yellow */
  border: 2px solid #E5B800; /* Slightly darker yellow */
}

.hint:hover {
  background: #E5B800; /* Darker yellow */
  transform: scale(1.08);
}

/* Custom styles for the alert box */
.alert {
  padding: 15px;
  color: black;
  margin-top: 10px; /* Ensure spacing between button and alert */
  border-radius: 10px;
  border: 2px solid;
  font-size: 16px;
  width: fit-content; /* Prevent full-width alerts */
}
</style>
```

<!-- MathJax for Rendering Math -->

```{=html}
<script type="text/javascript" async
  src="https://cdnjs.cloudflare.com/ajax/libs/mathjax/3.2.2/es5/tex-mml-chtml.js">
</script>
```





## Question 1

L'expression \\(\\frac{n!}{(n-2)!}\\) est équivalente à:

```{r}
opts <- c(
   "\\(n^3 - n\\)",
   "\\(\\frac{1}{n^2 - n}\\)",
   "\\(n\\)",
   answer = "\\(n^2 - n\\)"
)
```

```{r, results='asis'}
cat(longmcq2(opts))
```

<button class="custom-button hint" onclick="toggleAlert(event, 'Simplifiez le terme \\(\\frac{n!}{(n-2)!}\\).', 'hint')">
❓ Indice
</button>
<div class="alert alert-info" style="display: none;">
  <strong class="alertType"></strong>: <span class="alertMessage"></span>
</div>

<div style="margin-top: 4px;"></div>

<button class="custom-button explanation" onclick="toggleAlert(event, 'L’expression \\(\\frac{n!}{(n-2)!}\\) se simplifie en \\(n \\times (n-1)\\), ce qui donne \\(n^2 - n\\).', 'explanation')">
💡 Explication
</button>
<div class="alert alert-info" style="display: none;">
  <strong class="alertType"></strong>: <span class="alertMessage"></span>
</div>


## Question 2

Si \\( X \\sim \\text{Bin}(10, 0.5)\\), quelles sont respectivement \\(\\mathbb{E}(X)\\) et \\(\\text{Var}(X)\\) ?



```{r}
opts <- c(
   "\\( \\mathbb{E}(X) = 5\\) et \\( \\text{Var}(X) = 2.5\\)",
   "\\( \\mathbb{E}(X) = 3\\) et \\( \\text{Var}(X) = -2\\)",
   "\\( \\mathbb{E}(X) = 2\\) et \\( \\text{Var}(X) = 5\\)",
   "\\( \\mathbb{E}(X) = 3\\) et \\( \\text{Var}(X) = 0\\)",
   answer = "\\(\\mathbb{E}(X) = 5\\) et \\( \\text{Var}(X) = 2.5\\)"
)
```

```{r, results='asis'}
cat(longmcq2(opts))
```

<button class="custom-button hint" onclick="toggleAlert(event, 'Rappelez-vous que pour une distribution binomiale \\(X \\sim \\text{Bin}(n, p)\\), l’espérance \\(\\mathbb{E}(X)\\) est \\(np\\) et la variance \\(\\text{Var}(X)\\) est \\(np(1-p)\\).', 'hint')">
❓ Indice
</button>
<div class="alert alert-info" style="display: none;">
  <strong class="alertType"></strong>: <span class="alertMessage"></span>
</div>

<div style="margin-top: 4px;"></div>

<button class="custom-button explanation" onclick="toggleAlert(event, 'Pour une distribution binomiale \\(X \\sim \\text{Bin}(10, 0.5)\\), l’espérance \\(\\mathbb{E}(X)\\) est \\(10 \\times 0.5 = 5\\) et la variance \\(\\text{Var}(X)\\) est \\(10 \\times 0.5 \\times (1-0.5) = 2.5\\).', 'explanation')">
💡 Explication
</button>
<div class="alert alert-info" style="display: none;">
  <strong class="alertType"></strong>: <span class="alertMessage"></span>
</div>


## Question 3

Soit \\(X\\) le temps d'attente en seconde lors d'un appel à un centre téléphonique. On considère que \\(X \\sim U(0,120)\\). Quelle est la probabilité que vous attendiez moins de \\(40\\) secondes?


```{r}
opts <- c(
     answer = "\\(\\frac{1}{3}\\)",
   "\\(\\frac{3}{5}\\)",
   "\\(\\frac{1}{5}\\)",
   "\\(\\frac{1}{2}\\)",
   "\\(\\frac{2}{3}\\)"

)
```

```{r, results='asis'}
cat(longmcq2(opts))
```



<button class="custom-button hint" onclick="toggleAlert(event, 'Rappelez-vous que pour une distribution uniforme \\(U(a, b)\\), la probabilité qu’une valeur soit inférieure à un certain seuil est donnée par la proportion de l’intervalle couvert par ce seuil.', 'hint')">
❓ Indice
</button>
<div class="alert alert-info" style="display: none;">
  <strong class="alertType"></strong>: <span class="alertMessage"></span>
</div>

<div style="margin-top: 4px;"></div>

<button class="custom-button explanation" onclick="toggleAlert(event, 'Pour une distribution uniforme \\(X \\sim U(0, 120)\\), la probabilité que \\(X\\) soit inférieur à \\(40\\) secondes est de \\(40 \\times \\frac{1}{120 - 0} = \\frac{1}{3}\\).', 'explanation')">
💡 Explication
</button>
<div class="alert alert-info" style="display: none;">
  <strong class="alertType"></strong>: <span class="alertMessage"></span>
</div>




## Question 4

Étant donné le même contexte que la question \\(3\\), quelle est la probabilité que vous attendiez plus d'une minute?



```{r}
opts <- c(
   "\\(\\frac{1}{3}\\)",
   "\\(\\frac{2}{3}\\)",
   "\\(\\frac{2}{5}\\)",
      answer = "\\(\\frac{1}{2}\\)",
   "\\(\\frac{3}{5}\\)"

)
```

```{r, results='asis'}
cat(longmcq2(opts))
```



<button class="custom-button hint" onclick="toggleAlert(event, 'Rappelez-vous que pour une distribution uniforme \\(U(a,b)\\), la probabilité qu\'une valeur soit supérieure à un certain seuil est donnée par la proportion de l\'intervalle restant après ce seuil. Dans ce cas, calculez la proportion du temps restant après \\(60\\) secondes dans l\'intervalle total de \\(120\\) secondes.', 'hint')">
❓ Indice
</button>
<div class="alert alert-info" style="display: none;">
  <strong class="alertType"></strong>: <span class="alertMessage"></span>
</div>

<div style="margin-top: 4px;"></div>

<button class="custom-button explanation" onclick="toggleAlert(event, 'Pour une distribution uniforme \\(X \\sim U(0, 120)\\), la probabilité que \\(X\\) soit supérieur à \\(60\\) secondes est de \\( 1 - 60  \\times \\frac{1}{120 - 0} = \\frac{1}{2}\\).', 'explanation')">
💡 Explication
</button>
<div class="alert alert-info" style="display: none;">
  <strong class="alertType"></strong>: <span class="alertMessage"></span>
</div>

## Question 5

Étant donné le même contexte que la question \\(3\\), quelle est la probabilité que vous attendiez entre une minute et une minute et trente seconde?

```{r}
opts <- c(
   "\\(\\frac{1}{3}\\)",
   "\\(\\frac{2}{3}\\)",
  answer = "\\(\\frac{1}{4}\\)",
   "\\(\\frac{2}{5}\\)",
   "\\(\\frac{3}{4}\\)",
   "\\(\\frac{3}{5}\\)"

)
```

```{r, results='asis'}
cat(longmcq2(opts))
```



<button class="custom-button hint" onclick="toggleAlert(event, 'Rappelez-vous que pour une distribution uniforme \\(U(a,b)\\), la probabilité qu\'une valeur se situe entre deux seuils est donnée par la proportion de l\'intervalle entre ces deux seuils. Dans ce cas, calculez la proportion du temps entre \\(60\\) secondes (\\(1\\) minute) et \\(90\\) secondes (\\(1\\) minute et \\(30\\) secondes) dans l\'intervalle total de \\(120\\) secondes.', 'hint')">
❓ Indice
</button>
<div class="alert alert-info" style="display: none;">
  <strong class="alertType"></strong>: <span class="alertMessage"></span>
</div>

<div style="margin-top: 4px;"></div>

<button class="custom-button explanation" onclick="toggleAlert(event, 'Pour une distribution uniforme \\(X \\sim U(0, 120)\\), la probabilité que \\(X\\) soit supérieur entre \\(90\\) secondes et \\(60\\) secondes est de \\( 90  \\times \\frac{1}{120 - 0}  - 60  \\times \\frac{1}{120 - 0} =  30  \\times \\frac{1}{120 - 0} = \\frac{1}{4} \\).', 'explanation')">
💡 Explication
</button>
<div class="alert alert-info" style="display: none;">
  <strong class="alertType"></strong>: <span class="alertMessage"></span>
</div>


## Question 6

Étant donné le même contexte que la question \\(3\\), quelle est l'espérance et la variance de \\(X\\)?


```{r}
opts <- c(
   "\\(\\mathbb{E}(X) = 60\\) et \\(\\text{Var}(X) = 1500\\)",
   "\\(\\mathbb{E}(X) = 30\\) et \\(\\text{Var}(X) = 600\\)",
   "\\(\\mathbb{E}(X) = 60\\) et \\(\\text{Var}(X) = 600\\)",
   "\\(\\mathbb{E}(X) = 120\\) et \\(\\text{Var}(X) = 1200\\)",
   answer = "\\(\\mathbb{E}(X) = 60\\) et \\(\\text{Var}(X) = 1200\\)"
)

```





```{r, results='asis'}
cat(longmcq2(opts))
```


<button class="custom-button hint" onclick="toggleAlert(event, 'Rappelez-vous que pour une distribution uniforme \\(U(a, b)\\), l’espérance est \\(\\mathbb{E}(X) = \\frac{a + b}{2}\\) et la variance est \\(\\text{Var}(X) = \\frac{(b - a)^2}{12}\\).', 'hint')">
❓ Indice
</button>
<div class="alert alert-info" style="display: none;">
  <strong class="alertType"></strong>: <span class="alertMessage"></span>
</div>

<div style="margin-top: 4px;"></div>

<button class="custom-button explanation" onclick="toggleAlert(event, 'Pour une distribution uniforme \\(X \\sim U(0, 120)\\), l’espérance est \\(\\mathbb{E}(X) = \\frac{0 + 120}{2} = 60\\) et la variance est \\(\\text{Var}(X) = \\frac{(120 - 0)^2}{12} = 1200\\).', 'explanation')">
💡 Explication
</button>
<div class="alert alert-info" style="display: none;">
  <strong class="alertType"></strong>: <span class="alertMessage"></span>
</div>

---

**Surveillance d’un traité de désarmement**

Un traité de désarmement impose des restrictions sur la production d’armes dans un pays. Un organisme international mène des inspections surprises. On estime que la probabilité qu’une inspection détecte une violation est seulement de \\(2 \\%\\). 

## Question 7

Si l’organisme réalise \\(20\\) inspections indépendantes, quelle est la probabilité qu’au moins une inspection détecte une violation ? Les probabilités sont arrondies au dixième le plus proche.

```{r}
opts <- c(
   "\\(0.73\\)",
   "\\(0.06\\)",
   answer = "\\(0.33\\)",
   "\\(0.94\\)"
)

```

```{r, results='asis'}
cat(longmcq2(opts))
```


<button class="custom-button hint" onclick="toggleAlert(event, 'Pensez à  \'\'prendre la route la plus courte\'\'.', 'hint')">
❓ Indice
</button>
<div class="alert alert-info" style="display: none;">
  <strong class="alertType"></strong>: <span class="alertMessage"></span>
</div>

<div style="margin-top: 4px;"></div>

<button class="custom-button explanation" onclick="toggleAlert(event, '\\(P(X\\geq 1) = 1- P(X=0) = 1 - C^0_{20}(0.02)^0(0.98)^{20} = 1-0.98^{20}=1-0.67=0.33\\). Revoir diapositives du cours \\(4\\), page \\(15\\).', 'explanation')">
💡 Explication
</button>
<div class="alert alert-info" style="display: none;">
  <strong class="alertType"></strong>: <span class="alertMessage"></span>
</div>

## Question 8

Combien d'inspection (indépendantes) l’organisme devrait-il réaliser pour que la probabilité de détecter au moins une violation soit supérieure ou égale à \\(80 \\%\\) (avant d'arrondir) ? 

```{r}
opts <- c(
   "\\(20\\)",
   "\\(70\\)",
   "\\(79\\)",
   answer = "\\(80\\)",
   "\\(90\\)"
)

```

```{r, results='asis'}
cat(longmcq2(opts))
```


<button class="custom-button hint" onclick="toggleAlert(event, 'Ici il s\'agit de tester les différentes valeurs. Pensez à \'\'prendre la route la plus courte\'\' comme dans l\'exercice précédent.', 'hint')">
❓ Indice
</button>
<div class="alert alert-info" style="display: none;">
  <strong class="alertType"></strong>: <span class="alertMessage"></span>
</div>

<div style="margin-top: 4px;"></div>

<button class="custom-button explanation" onclick="toggleAlert(event, 'On dénote par \\(X_n\\) une variable aléatoire binomiale avec \\(n\\) essais et probabilité de succès \\(2\\%\\). On sait de l\'exercice précédent que \\(P(X_{20}\\geq 1) = 1 - (0.98)^{20}=0.33<0.80\\). On fait le même calcul pour les autres valeurs de \\(n\\) proposées. On obtient \\( P(X_{70}\\geq 1)=1 - 0.98^{70}\\approx 0.75 \\), \\( P(X_{79}\\geq 1) = 1- 0.98^{79}\\approx 0.797\\), \\(P(X_{80}\\geq1) = 1-0.98^{80}\\approx0.801\\) et (pour le plaisir) \\(P(X_{90}\\geq1)=1-0.98^{90}\\approx0.838\\). Donc l\'organisme devrait réaliser \\(80\\) inspections pour que la probabilité de détecter au moins une violation soit supérieure ou égale à \\(0.8\\). Si on arrondit avant de comparer à \\(0.80\\), alors on pourrait penser que \\(79\\) inspections sont suffisantes. Mais la probabilité avec ce nombre d\'inspections est inférieure à \\(80 \\%\\).', 'explanation')">
💡 Explication
</button>
<div class="alert alert-info" style="display: none;">
  <strong class="alertType"></strong>: <span class="alertMessage"></span>
</div>

## Question 9

Supposez maintenant que l’organisme réalise \\(100\\) inspections indépendantes, quelle est la probabilité de détecter deux violations ou plus ? Les probabilités sont arrondies au dixième le plus proche.

```{r}
opts <- c(
   answer = "\\(0.60\\)",
   "\\(0.87\\)",
   "\\(0.40\\)",
   "\\(0.80\\)"
)

```

```{r, results='asis'}
cat(longmcq2(opts))
```

<button class="custom-button hint" onclick="toggleAlert(event, 'Pensez à  \'\'prendre la route la plus courte\'\'.', 'hint')">
❓ Indice
</button>
<div class="alert alert-info" style="display: none;">
  <strong class="alertType"></strong>: <span class="alertMessage"></span>
</div>

<div style="margin-top: 4px;"></div>

<button class="custom-button explanation" onclick="toggleAlert(event, '\\(P(X\\geq 2) = 1- P(X=0)-P(X=1) = 1 - C^0_{100}(0.02)^0(0.98)^{100} - C^1_{100}(0.02)(0.98)^{99}\\) \\(= 1 - 0.98^{100} - 100\\cdot 0.02\\cdot 0.98^{99} \\approx 1 - 0.13 - 0.27 = 0.6\\). Revoir diapositives du cours \\(4\\), page \\(15\\).', 'explanation')">
💡 Explication
</button>
<div class="alert alert-info" style="display: none;">
  <strong class="alertType"></strong>: <span class="alertMessage"></span>
</div>
