---
title: "Exercices Semaine 3"
format:
  html:
    html-math-method: mathjax
    include-after-body: include/webex_2.js
    css: include/webex_2.css
toc: false
editor: source
---


```{r, echo = FALSE, results='asis'}
knitr::opts_chunk$set(echo = FALSE)
source("include/q_a_env.R")
```


<!-- JavaScript for legacy hint/explanation buttons -->
<script type="text/javascript">
function toggleAlertLegacy(alertId, message, type) {
  var alertBox = document.getElementById(alertId);
  if (!alertBox) return;

  var alertsContainer = alertBox.closest('.question-alerts');
  if (alertsContainer) {
    var allAlerts = alertsContainer.querySelectorAll('.alert');
    allAlerts.forEach(function(alert) {
      if (alert.id !== alertId) {
        alert.style.display = "none";
      }
    });
  }

  var alertMessage = alertBox.querySelector(".alertMessage");
  var alertType = alertBox.querySelector(".alertType");

  if (alertBox.style.display === "block") {
    alertBox.style.display = "none";
  } else {
    alertMessage.innerHTML = message;
    alertType.innerHTML = (type === 'hint') ? '&#10067; Indice' : '&#128161; Explication';

    var isDark = document.documentElement.getAttribute('data-theme') === 'dark';
    alertBox.style.backgroundColor = (type === 'hint')
      ? (isDark ? '#3a3520' : '#FFEDA3')
      : (isDark ? '#1a3a2a' : '#C0EDC2');
    alertBox.style.borderColor = (type === 'hint')
      ? (isDark ? '#d69e2e' : '#E5B800')
      : (isDark ? '#68d391' : '#388E3C');
    alertBox.style.color = isDark ? '#e2e8f0' : '#1a202c';
    alertBox.style.display = "block";

    MathJax.typesetPromise([alertMessage]);
  }
}
</script>

<!-- CSS for AI Help button and alerts container -->
<style>
.custom-button.ai-help {
  background: #E8E0F0;
  border: 2px solid #5a3d8a;
}

.custom-button.ai-help:hover {
  background: linear-gradient(135deg, #5a67d8 0%, #9f7aea 100%);
  border-color: transparent;
  color: white;
  transform: scale(1.05);
}

[data-theme="dark"] .custom-button.ai-help {
  background: #2d2440;
  border-color: #7c6aad;
  color: #e2e8f0;
}

[data-theme="dark"] .custom-button.ai-help:hover {
  background: linear-gradient(135deg, #5a67d8 0%, #9f7aea 100%);
  border-color: transparent;
  color: white;
}

.question-alerts {
  margin-top: 8px;
}

.question-alerts .alert {
  margin-bottom: 8px;
}
</style>

<!-- MathJax for Rendering Math -->
<script type="text/javascript" async
  src="https://cdnjs.cloudflare.com/ajax/libs/mathjax/3.2.2/es5/tex-mml-chtml.js">
</script>


---


## Question 1

Quelle est la définition vue en cours de l'espérance mathématique d'une variable aléatoire \\(X\\) ?

```{r, results='asis'}
opts <- list(
  list(value = "La valeur maximale que peut prendre \\(X\\).",
       feedback = "Faux"),
  list(value = "La somme des valeurs possibles de \\(X\\).",
       feedback = "Faux"),
  list(value = "Une mesure de dispersion.",
       feedback = "Faux"),
  answer = list(value = "Une moyenne pondérée des valeurs de \\(X\\) par leurs probabilités.",
       feedback = "Vrai")
)
render_q_a_env(opts)
```



<div class="question-buttons">
<button class="custom-button hint" onclick="toggleAlertLegacy('q1-hint', 'Rappelez-vous que l'espérance est une moyenne pondérée des valeurs prises par la variable.', 'hint')">&#10067; Indice</button>
<button class="custom-button explanation" onclick="toggleAlertLegacy('q1-expl', 'L'espérance est définie par \\( E(X) = \\sum_{k} k P(X = k) \\), ce qui correspond à une moyenne pondérée.', 'explanation')">&#128161; Explication</button>
</div>
<div class="question-alerts">
<div class="alert alert-info" id="q1-hint" style="display: none;">
  <strong class="alertType"></strong>: <span class="alertMessage"></span>
</div>
<div class="alert alert-info" id="q1-expl" style="display: none;">
  <strong class="alertType"></strong>: <span class="alertMessage"></span>
</div>
</div>



## Question 2

On considère une variable aléatoire \\(X\\) prenant les valeurs suivantes :

\\[
X = \\begin{cases}
1 & \\text{avec probabilité } 0.2 \\\\
3 & \\text{avec probabilité } 0.5 \\\\
6 & \\text{avec probabilité } 0.3
\\end{cases}
\\]

Quelle est la variance de \\(X\\) ?

```{r, results='asis'}
opts <- list(
  list(value = "\\(2.56\\)",
       feedback = "Faux"),
  list(value = "\\(3.48\\)",
       feedback = "Faux"),
  answer = list(value = "\\(3.25\\)",
       feedback = "Vrai"),
  list(value = "\\(4.12\\)",
       feedback = "Faux")
)
render_q_a_env(opts)
```



<div class="question-buttons">
<button class="custom-button hint" onclick="toggleAlertLegacy('q3-hint', 'Utilisez la formule de la variance : \\( \\text{Var}(X) = E(X^2) - (E(X))^2 \\).', 'hint')">&#10067; Indice</button>
<button class="custom-button explanation" onclick="toggleAlertLegacy('q3-expl', 'On calcule d'abord \\( E(X) = 1 \\times 0.2 + 3 \\times 0.5 + 6 \\times 0.3 = 3.5 \\), puis \\( E(X^2) = 1^2 \\times 0.2 + 3^2 \\times 0.5 + 6^2 \\times 0.3 = 15.5 \\). La variance est donc \\( \\text{Var}(X) = 15.5 - 3.5^2 = 3.25 \\).', 'explanation')">&#128161; Explication</button>
</div>
<div class="question-alerts">
<div class="alert alert-info" id="q3-hint" style="display: none;">
  <strong class="alertType"></strong>: <span class="alertMessage"></span>
</div>
<div class="alert alert-info" id="q3-expl" style="display: none;">
  <strong class="alertType"></strong>: <span class="alertMessage"></span>
</div>
</div>



## Question 3

Un pari est-il équitable si vous payez \\(50\\) CHF pour jouer et pouvez gagner \\(120\\) CHF avec une probabilité de \\(0.3\\) ou perdre votre mise dans le cas contraire ?

```{r, results='asis'}
opts <- list(
  list(value = "Oui, car le gain potentiel est supérieur à la mise.",
       feedback = "Faux"),
  answer = list(value = "Non, car l'espérance est négative.",
       feedback = "Vrai"),
  list(value = "Oui, car la probabilité de gagner est non nulle.",
       feedback = "Faux"),
  list(value = "Impossible à déterminer.",
       feedback = "Faux")
)
render_q_a_env(opts)
```



<div class="question-buttons">
<button class="custom-button hint" onclick="toggleAlertLegacy('q4-hint', 'Calculez \\(E(X) = (120 - 50) \\times 0.3 + (-50) \\times 0.7 \\).', 'hint')">&#10067; Indice</button>
<button class="custom-button explanation" onclick="toggleAlertLegacy('q4-expl', 'L'espérance est \\( (120 - 50) \\times 0.3 + (-50) \\times 0.7 = -14 \\), donc le jeu n'est pas équitable.', 'explanation')">&#128161; Explication</button>
</div>
<div class="question-alerts">
<div class="alert alert-info" id="q4-hint" style="display: none;">
  <strong class="alertType"></strong>: <span class="alertMessage"></span>
</div>
<div class="alert alert-info" id="q4-expl" style="display: none;">
  <strong class="alertType"></strong>: <span class="alertMessage"></span>
</div>
</div>



## Question 4

À quoi correspond le symbole \\( C_7^6 \\) ?

```{r, results='asis'}
opts <- list(
  list(value = "Le nombre de façons de choisir \\(7\\) éléments parmi \\(6\\), sans ordre.",
       feedback = "Faux"),
  answer = list(value = "Le nombre de façons de choisir \\(6\\) éléments parmi \\(7\\), sans ordre.",
       feedback = "Vrai"),
  list(value = "Le nombre de façons de choisir \\(7\\) éléments parmi \\(6\\), en tenant compte de l'ordre.",
       feedback = "Faux"),
  list(value = "Le nombre de façons de choisir \\(6\\) éléments parmi \\(7\\), en tenant compte de l'ordre.",
       feedback = "Faux")
)
render_q_a_env(opts)
```



<div class="question-buttons">
<button class="custom-button hint" onclick="toggleAlertLegacy('q5-hint', 'Rappelez-vous que \\( C_n^k \\) correspond au nombre de combinaisons de \\(k\\) éléments parmi \\(n\\).', 'hint')">&#10067; Indice</button>
<button class="custom-button explanation" onclick="toggleAlertLegacy('q5-expl', 'Le coefficient binomial \\( C_n^k = \\frac{n!}{k!(n-k)!} \\) donne le nombre de façons de choisir \\(k\\) éléments parmi \\(n\\) sans ordre particulier, ici \\( C_7^6 \\) signifie choisir \\(6\\) parmi \\(7\\) sans ordre.', 'explanation')">&#128161; Explication</button>
</div>
<div class="question-alerts">
<div class="alert alert-info" id="q5-hint" style="display: none;">
  <strong class="alertType"></strong>: <span class="alertMessage"></span>
</div>
<div class="alert alert-info" id="q5-expl" style="display: none;">
  <strong class="alertType"></strong>: <span class="alertMessage"></span>
</div>
</div>



## Question 5


Quelle est la bonne expression pour \\( C_7^6 \\) ?

```{r, results='asis'}
opts <- list(
  answer = list(value = "\\( \\frac{7!}{6!(7-6)!} \\)",
       feedback = "Vrai"),
  list(value = "\\( \\frac{6!}{7!(6-7)!} \\)",
       feedback = "Faux"),
  list(value = "\\( \\frac{6!}{7!(7-6)!} \\)",
       feedback = "Faux"),
  list(value = "\\( \\frac{7!}{7!(6-7)!} \\)",
       feedback = "Faux")
)
render_q_a_env(opts)
```



<div class="question-buttons">
<button class="custom-button hint" onclick="toggleAlertLegacy('q6-hint', 'Rappelez-vous que la formule des combinaisons est \\( C_n^k = \\frac{n!}{k!(n-k)!} \\).', 'hint')">&#10067; Indice</button>
<button class="custom-button explanation" onclick="toggleAlertLegacy('q6-expl', 'On applique \\( C_7^6 = \\frac{7!}{6!(7-6)!} \\), qui donne le nombre de façons de choisir \\(6\\) éléments parmi \\(7\\).', 'explanation')">&#128161; Explication</button>
</div>
<div class="question-alerts">
<div class="alert alert-info" id="q6-hint" style="display: none;">
  <strong class="alertType"></strong>: <span class="alertMessage"></span>
</div>
<div class="alert alert-info" id="q6-expl" style="display: none;">
  <strong class="alertType"></strong>: <span class="alertMessage"></span>
</div>
</div>




## Question 6

Combien de façons différentes un comité de \\(5\\) membres peut-il être choisi parmi \\(12\\) candidats ?

```{r, results='asis'}
opts <- list(
  answer = list(value = "\\(792\\)",
       feedback = "Vrai"),
  list(value = "\\(120\\)",
       feedback = "Faux"),
  list(value = "\\(252\\)",
       feedback = "Faux"),
  list(value = "\\(924\\)",
       feedback = "Faux")
)
render_q_a_env(opts)
```



<div class="question-buttons">
<button class="custom-button hint" onclick="toggleAlertLegacy('q7-hint', 'Utilisez la formule des combinaisons \\( C_n^k = \\frac{n!}{k!(n-k)!} \\).', 'hint')">&#10067; Indice</button>
<button class="custom-button explanation" onclick="toggleAlertLegacy('q7-expl', 'On applique \\( C_{12}^{5} = \\frac{12!}{5!(7!)} = 792 \\).', 'explanation')">&#128161; Explication</button>
</div>
<div class="question-alerts">
<div class="alert alert-info" id="q7-hint" style="display: none;">
  <strong class="alertType"></strong>: <span class="alertMessage"></span>
</div>
<div class="alert alert-info" id="q7-expl" style="display: none;">
  <strong class="alertType"></strong>: <span class="alertMessage"></span>
</div>
</div>




## Question 7

Un comité de \\(10\\) ONG vote une décision où chaque organisation a \\(40\\%\\) de chances de voter « pour », de façon indépendante. Quelle est la probabilité que \\(4\\) ONG votent en faveur ?

```{r, results='asis'}
opts <- list(
  list(value = "\\(0.20\\)",
       feedback = "Faux"),
  answer = list(value = "\\(0.25\\)",
       feedback = "Vrai"),
  list(value = "\\(0.30\\)",
       feedback = "Faux"),
  list(value = "\\(0.35\\)",
       feedback = "Faux")
)
render_q_a_env(opts)
```



<div class="question-buttons">
<button class="custom-button hint" onclick="toggleAlertLegacy('q2-hint', 'Utilisez la formule binomiale \\( P(X = k) = C_n^k p^k (1-p)^{n-k} \\).', 'hint')">&#10067; Indice</button>
<button class="custom-button explanation" onclick="toggleAlertLegacy('q2-expl', 'La distribution binomiale donne \\( P(X=4) = C_{10}^{4} (0.4)^4 (0.6)^6 = 0.25 \\).', 'explanation')">&#128161; Explication</button>
</div>
<div class="question-alerts">
<div class="alert alert-info" id="q2-hint" style="display: none;">
  <strong class="alertType"></strong>: <span class="alertMessage"></span>
</div>
<div class="alert alert-info" id="q2-expl" style="display: none;">
  <strong class="alertType"></strong>: <span class="alertMessage"></span>
</div>
</div>




## Question 8

Dans une organisation internationale, \\(20\\%\\) des propositions de réforme sont acceptées après un premier examen. Quelle est la probabilité que parmi \\(8\\) propositions, au moins \\(2\\) soient acceptées ?

```{r, results='asis'}
opts <- list(
  list(value = "\\(0.567\\)",
       feedback = "Faux"),
  answer = list(value = "\\(0.497\\)",
       feedback = "Vrai"),
  list(value = "\\(0.852\\)",
       feedback = "Faux"),
  list(value = "\\(0.912\\)",
       feedback = "Faux")
)
render_q_a_env(opts)
```



<div class="question-buttons">
<button class="custom-button hint" onclick="toggleAlertLegacy('q8-hint', 'Calculez \\( 1 - P(X=0) - P(X=1) \\) avec la loi binomiale.', 'hint')">&#10067; Indice</button>
<button class="custom-button explanation" onclick="toggleAlertLegacy('q8-expl', 'On applique \\( P(X\\geq2) = 1 - P(X=0) - P(X=1) \\) avec la distribution binomiale pour obtenir environ \\(0.497\\).', 'explanation')">&#128161; Explication</button>
</div>
<div class="question-alerts">
<div class="alert alert-info" id="q8-hint" style="display: none;">
  <strong class="alertType"></strong>: <span class="alertMessage"></span>
</div>
<div class="alert alert-info" id="q8-expl" style="display: none;">
  <strong class="alertType"></strong>: <span class="alertMessage"></span>
</div>
</div>


## Question 9

Un organisme international organise une élection avec \\(3\\) candidats. Chaque votant choisit indépendamment un candidat avec une probabilité de \\(0.4\\) pour le premier candidat, \\(0.25\\) pour le deuxième et \\(0.35\\) pour le troisème candidat. Quelle est la probabilité que le premier candidat obtienne exactement \\(5\\) votes sur \\(10\\) ?

```{r, results='asis'}
opts <- list(
  list(value = "\\(0.15\\)",
       feedback = "Faux"),
  list(value = "\\(0.25\\)",
       feedback = "Faux"),
  answer = list(value = "\\(0.20\\)",
       feedback = "Vrai"),
  list(value = "\\(0.30\\)",
       feedback = "Faux")
)
render_q_a_env(opts)
```



<div class="question-buttons">
<button class="custom-button hint" onclick="toggleAlertLegacy('q9-hint', 'Utilisez la loi binomiale avec \\( n = 10, k = 5, p = 0.4 \\).', 'hint')">&#10067; Indice</button>
<button class="custom-button explanation" onclick="toggleAlertLegacy('q9-expl', 'On applique \\( P(X=5) = C_{10}^{5} (0.4)^5 (0.25+0.35)^5 \\) qui donne environ \\(0.20\\).', 'explanation')">&#128161; Explication</button>
</div>
<div class="question-alerts">
<div class="alert alert-info" id="q9-hint" style="display: none;">
  <strong class="alertType"></strong>: <span class="alertMessage"></span>
</div>
<div class="alert alert-info" id="q9-expl" style="display: none;">
  <strong class="alertType"></strong>: <span class="alertMessage"></span>
</div>
</div>



## Question 10

Soit \\(X\\) une variable aléatoire avec \\(\\mathbb{E}(X) = 2\\), que vaut \\(\\mathbb{E}(2X+1)\\)?

```{r, results='asis'}
opts <- list(
  list(value = "\\(2\\)",
       feedback = "Faux"),
  answer = list(value = "\\(5\\)",
       feedback = "Vrai"),
  list(value = "\\(4\\)",
       feedback = "Faux"),
  list(value = "\\(3\\)",
       feedback = "Faux")
)
render_q_a_env(opts)
```



<div class="question-buttons">
<button class="custom-button hint" onclick="toggleAlertLegacy('q10-hint', 'Pensez aux propriétés de l\'espérance.', 'hint')">&#10067; Indice</button>
<button class="custom-button explanation" onclick="toggleAlertLegacy('q10-expl', '\\(\\mathbb{E}(2X+1) = 2\\mathbb{E}(X) + \\mathbb{E}(1) = 2\\times 2 + 1 = 5  \\)', 'explanation')">&#128161; Explication</button>
</div>
<div class="question-alerts">
<div class="alert alert-info" id="q10-hint" style="display: none;">
  <strong class="alertType"></strong>: <span class="alertMessage"></span>
</div>
<div class="alert alert-info" id="q10-expl" style="display: none;">
  <strong class="alertType"></strong>: <span class="alertMessage"></span>
</div>
</div>



## Question 11

Soit \\(X\\) une variable aléatoire. Si \\(\\mathbb{E}(X)=0\\) et \\(\\text{Var}(X)=1\\), quelle est l'espérance et la variance de \\(3X+1\\) ?

```{r, results='asis'}
opts <- list(
  list(value = "\\(\\mathbb{E}(3X + 1) = 3\\) et \\(\\text{Var}(3X + 1) = 1\\)",
       feedback = "Faux"),
  answer = list(value = "\\(\\mathbb{E}(3X + 1) = 1\\) et \\(\\text{Var}(3X + 1) = 9\\)",
       feedback = "Vrai"),
  list(value = "\\(\\mathbb{E}(3X + 1) = 0\\) et \\(\\text{Var}(3X + 1) = 9\\)",
       feedback = "Faux"),
  list(value = "\\(\\mathbb{E}(3X + 1) = 1\\) et \\(\\text{Var}(3X + 1) = 3\\)",
       feedback = "Faux"),
  list(value = "\\(\\mathbb{E}(3X + 1) = 3\\) et \\(\\text{Var}(3X + 1) = 3\\)",
       feedback = "Faux")
)
render_q_a_env(opts)
```



<div class="question-buttons">
<button class="custom-button hint" onclick="toggleAlertLegacy('q11-hint', 'Pensez aux propriétés de l\'espérance et de la variance pour une transformation linéaire d\'une variable aléatoire.', 'hint')">&#10067; Indice</button>
<button class="custom-button explanation" onclick="toggleAlertLegacy('q11-expl', '\\(\\mathbb{E}(3X+1) = 3\\mathbb{E}(X) + 1 = 3\\times 0 + 1 = 1\\) et \\(\\text{Var}(3X+1) = 3^2 \\text{Var}(X) = 9\\times 1 = 9\\)', 'explanation')">&#128161; Explication</button>
</div>
<div class="question-alerts">
<div class="alert alert-info" id="q11-hint" style="display: none;">
  <strong class="alertType"></strong>: <span class="alertMessage"></span>
</div>
<div class="alert alert-info" id="q11-expl" style="display: none;">
  <strong class="alertType"></strong>: <span class="alertMessage"></span>
</div>
</div>



## Question 12


Mme Smith a \\(3 \\) jupes, \\(5\\)  chemisiers et \\(2\\) vestes. Combien de tenues différentes peut-elle porter ?


```{r, results='asis'}
opts <- list(
  answer = list(value = "\\(30\\)",
       feedback = "Vrai"),
  list(value = "\\(5\\)",
       feedback = "Faux"),
  list(value = "\\(10\\)",
       feedback = "Faux"),
  list(value = "\\(15\\)",
       feedback = "Faux"),
  list(value = "\\(25\\)",
       feedback = "Faux")
)
render_q_a_env(opts)
```



<div class="question-buttons">
<button class="custom-button hint" onclick="toggleAlertLegacy('q12-hint', 'Pensez à multiplier le nombre de jupes, de chemisiers et de vestes pour obtenir le nombre total de combinaisons possibles.', 'hint')">&#10067; Indice</button>
<button class="custom-button explanation" onclick="toggleAlertLegacy('q12-expl', 'Le nombre total de tenues différentes est donné par la multiplication des options disponibles pour chaque type de vêtement : \\(3 \\times 5 \\times 2 = 30\\).', 'explanation')">&#128161; Explication</button>
</div>
<div class="question-alerts">
<div class="alert alert-info" id="q12-hint" style="display: none;">
  <strong class="alertType"></strong>: <span class="alertMessage"></span>
</div>
<div class="alert alert-info" id="q12-expl" style="display: none;">
  <strong class="alertType"></strong>: <span class="alertMessage"></span>
</div>
</div>




## Question 13

Un professeur donne un QCM de \\(10\\) questions à ses étudiants. La probabilité qu'un étudiant réponde correctement à une question est de \\(0.7\\). Quelle est la probabilité qu'un étudiant réponde correctement à exactement \\(8\\) questions?

```{r, results='asis'}
opts <- list(
  list(value = "\\(0.8506917\\)",
       feedback = "Faux"),
  answer = list(value = "\\(0.2334744\\)",
       feedback = "Vrai"),
  list(value = "\\(0.5289564\\)",
       feedback = "Faux"),
  list(value = "\\(0.3589652\\)",
       feedback = "Faux"),
  list(value = "\\(0.1248964\\)",
       feedback = "Faux")
)
render_q_a_env(opts)
```



<div class="question-buttons">
<button class="custom-button hint" onclick="toggleAlertLegacy('q13-hint', 'Évaluez la probabilité \\(P(X=8)\\) à l\'aide de la formule de la probabilité binomiale: \\( P(X = k) = C^k_n p^{k} (1-p)^{n-k}\\)', 'hint')">&#10067; Indice</button>
<button class="custom-button explanation" onclick="toggleAlertLegacy('q13-expl', 'Pour calculer la probabilité de répondre correctement à exactement \\(8\\) questions, utilisez la formule de la distribution binomiale : \\(P(X = k) = C^k_n p^{k} (1-p)^{n-k} \\). En remplacant avec \\(k=8, n=10 \\text{ et } p=0.7\\), on obtient: \\( C^{8}_{10} \\times  0.7^{8} \\times   0.3^{2} = \\frac{10!}{8! 2!}  \\times  0.7^{8} \\times   0.3^{2} = 0.2334744\\)', 'explanation')">&#128161; Explication</button>
</div>
<div class="question-alerts">
<div class="alert alert-info" id="q13-hint" style="display: none;">
  <strong class="alertType"></strong>: <span class="alertMessage"></span>
</div>
<div class="alert alert-info" id="q13-expl" style="display: none;">
  <strong class="alertType"></strong>: <span class="alertMessage"></span>
</div>
</div>



## Question 14

Un professeur donne un QCM de \\(10\\) questions à ses étudiants. La probabilité qu'un étudiant réponde correctement à une question est de \\(0.7\\). Quelle est la probabilité qu'un étudiant réponde correctement à entre \\(6\\) et \\(8\\) questions inclusivement ?

```{r, results='asis'}
opts <- list(
  answer = list(value = "\\(0.7004233\\)",
       feedback = "Vrai"),
  list(value = "\\(0.3492134\\)",
       feedback = "Faux"),
  list(value = "\\(0.6516539\\)",
       feedback = "Faux"),
  list(value = "\\(0.4740934\\)",
       feedback = "Faux"),
  list(value = "\\(0.1797624\\)",
       feedback = "Faux")
)
render_q_a_env(opts)
```



<div class="question-buttons">
<button class="custom-button hint" onclick="toggleAlertLegacy('q14-hint', 'Pour trouver la probabilité de répondre correctement à entre \\(6\\) et \\(8\\) questions, il faut additioner \\(P(X=8), P(X=7) \\text{ et } P(X=6)\\).', 'hint')">&#10067; Indice</button>
<button class="custom-button explanation" onclick="toggleAlertLegacy('q14-expl', 'Pour calculer la probabilité de répondre correctement à entre \\(6\\) et \\(8\\) questions, utilisez la formule de la distribution binomiale : \\(P(X = k) = C^k_n p^{k} (1-p)^{n-k} \\). On calcule d\'abord \\( P(X=8) = C^{8}_{10} \\times  0.7^{8} \\times   0.3^{2} =  0.2334744 \\), puis on calcule \\( P(X=7) = C^{7}_{10} \\times  0.7^{7} \\times   0.3^{3}  =  0.2668279 \\) et on calcule finalement \\( P(X=6) = C^{6}_{10} \\times  0.7^{6} \\times   0.3^{4} =  0.2001209\\). La somme de ces trois probabilité correspond à \\(0.7004232\\).', 'explanation')">&#128161; Explication</button>
</div>
<div class="question-alerts">
<div class="alert alert-info" id="q14-hint" style="display: none;">
  <strong class="alertType"></strong>: <span class="alertMessage"></span>
</div>
<div class="alert alert-info" id="q14-expl" style="display: none;">
  <strong class="alertType"></strong>: <span class="alertMessage"></span>
</div>
</div>



## Question 15 (Exercice facultatif 😱)

Montrez que pour une variable aléatoire \\(X\\), \\(\\text{Var}(X) = \\mathbb{E} \\{(X - \\mathbb{E}[X] )^2 \\} = \\mathbb{E}(X^2) - \\{\\mathbb{E}(X)\\}^2  \\).

<div class="question-buttons">
<button class="custom-button hint" onclick="toggleAlertLegacy('q15-hint', 'Développez l\'expression \\(\\text{Var}(X) = \\mathbb{E} \\{(X - \\mathbb{E}[X] )^2 \\} \\) et utilisez les propriétés de l\'espérance.', 'hint')">&#10067; Indice</button>
<button class="custom-button explanation" onclick="toggleAlertLegacy('q15-expl', 'On pose \\(\\text{Var}(X) = \\mathbb{E} \\{(X - \\mathbb{E}[X] )^2 \\}\\). On développe ensuite pour obtenir: \\(\\mathbb{E}\\{X^2 + (\\mathbb{E}[X])^2 - 2X\\mathbb{E}(X)\\} \\). Par la linéarité de l\'espérance, on peut développer et obtenir: \\( \\mathbb{E}(X^2) + \\mathbb{E}\\{(\\mathbb{E}[X])^2\\} - \\mathbb{E}\\{2X\\mathbb{E}(X) \\}  =   \\mathbb{E}(X^2) + \\mathbb{E}\\{(\\mathbb{E}[X])^2\\} - 2\\mathbb{E}(X) \\mathbb{E}(X)     \\). Puisque \\(\\mathbb{E}(X)\\) est une constante par rapport à l\'espérance, \\(\\mathbb{E}\\{ (\\mathbb{E}[X])^2\\} = \\{\\mathbb{E}(X)\\}^2 \\), on obtient ainsi: \\( \\mathbb{E}(X^2) + \\{\\mathbb{E}(X)\\}^2 - 2\\mathbb{E}(X) \\mathbb{E}(X)  =  \\mathbb{E}(X^2) - \\{\\mathbb{E}(X)\\}^2  \\)', 'explanation')">&#128161; Explication</button>
</div>
<div class="question-alerts">
<div class="alert alert-info" id="q15-hint" style="display: none;">
  <strong class="alertType"></strong>: <span class="alertMessage"></span>
</div>
<div class="alert alert-info" id="q15-expl" style="display: none;">
  <strong class="alertType"></strong>: <span class="alertMessage"></span>
</div>
</div>
