---
title: "Exercices Semaine 1"
format:
  html:
    html-math-method: mathjax
    include-after-body: include/webex_2.js
    css: include/webex_2.css
toc: false
editor: source
---


```{r, echo = FALSE, results='asis'}
knitr::opts_chunk$set(echo = FALSE)
source("include/q_a_env.R")
```


<!-- JavaScript for legacy hint/explanation buttons -->
<script type="text/javascript">
function toggleAlertLegacy(alertId, message, type) {
  var alertBox = document.getElementById(alertId);
  if (!alertBox) return;

  // Close all other alerts in the same question-alerts container
  var alertsContainer = alertBox.closest('.question-alerts');
  if (alertsContainer) {
    var allAlerts = alertsContainer.querySelectorAll('.alert');
    allAlerts.forEach(function(alert) {
      if (alert.id !== alertId) {
        alert.style.display = "none";
      }
    });
  }

  var alertMessage = alertBox.querySelector(".alertMessage");
  var alertType = alertBox.querySelector(".alertType");

  if (alertBox.style.display === "block") {
    alertBox.style.display = "none";
  } else {
    alertMessage.innerHTML = message;
    alertType.innerHTML = (type === 'hint') ? '&#10067; Indice' : '&#128161; Explication';

    alertBox.style.backgroundColor = (type === 'hint') ? '#FFEDA3' : '#C0EDC2';
    alertBox.style.borderColor = (type === 'hint') ? '#E5B800' : '#388E3C';
    alertBox.style.display = "block";

    MathJax.typesetPromise([alertMessage]);
  }
}
</script>

<!-- CSS for AI Help button and alerts container -->
<style>
/* AI Help button - light purple with dark icon, purple on hover */
.custom-button.ai-help {
  background: #E8E0F0;
  border: 2px solid #5a3d8a;
}

.custom-button.ai-help:hover {
  background: linear-gradient(135deg, #5a67d8 0%, #9f7aea 100%);
  border-color: transparent;
  color: white;
  transform: scale(1.05);
}

/* Alerts container below buttons */
.question-alerts {
  margin-top: 8px;
}

.question-alerts .alert {
  margin-bottom: 8px;
}
</style>

<!-- MathJax for Rendering Math -->
<script type="text/javascript" async
  src="https://cdnjs.cloudflare.com/ajax/libs/mathjax/3.2.2/es5/tex-mml-chtml.js">
</script>


---



## Question 1

Dans une urne contenant \\(3\\) boules rouges et \\(2\\) boules bleues, on tire deux boules **avec** remise. Quelle est la probabilité d'obtenir deux boules de la même couleur?


```{r, results='asis'}
opts <- list(
  list(value = "\\(\\frac{9}{25}\\)",
       feedback = "Faux. C'est la probabilité d'avoir deux boules rouges avec remise, ce qui oublie d'additionner la probabilité d'avoir deux boules bleues \\(\\left(\\frac{3}{5} \\times \\frac{3}{5} = \\frac{9}{25}\\right)\\)."),
  list(value = "\\(\\frac{8}{25}\\)",
       feedback = "Faux. C'est la probabilité d'avoir deux boules de la même couleur sans remise \\(\\left(\\frac{3}{5} \\times \\frac{2}{4} + \\frac{2}{5} \\times \\frac{1}{4} = \\frac{8}{20}\\right)\\)."),
  list(value = "\\(\\frac{12}{25}\\)",
       feedback = "Faux. C'est la probabilité de ne pas avoir deux boules de la même couleur avec remise \\(\\left(\\frac{3}{5} \\times \\frac{2}{5} + \\frac{2}{5} \\times \\frac{3}{5} = \\frac{12}{25}\\right)\\)."),
  answer = list(value = "\\(\\frac{13}{25}\\)",
       feedback = "Correct !")
)
render_q_a_env(opts)
```



<div class="question-buttons">
<button class="custom-button hint" onclick="toggleAlertLegacy('q1-hint', 'Les tirages sont ind\u00e9pendants.', 'hint')">&#10067; Indice</button>
<button class="custom-button explanation" onclick="toggleAlertLegacy('q1-expl', ' On peut calculer : \\(P(RR) = \\frac{3}{5}\\times\\frac{3}{5} \\) pour deux rouges \\(P(BB) = \\frac{2}{5} \\times \\frac{2}{5} \\) pour deux bleues. Ainsi on obtient: \\(P(\\text{deux boules de la m\\hat{e}me couleur}) = \\frac{9}{25} + \\frac{4}{25} = \\frac{13}{25}\\).', 'explanation')">&#128161; Explication</button>
<button class="custom-button ai-help" onclick="openAIHelp(&quot;Dans une urne contenant 3 boules rouges et 2 boules bleues, on tire deux boules avec remise. Quelle est la probabilit&#233; d&#39;obtenir deux boules de la m&#234;me couleur?&quot;, &quot;Les tirages sont ind&#233;pendants.&quot;, &quot;On peut calculer : P(RR) = 3/5 &#215; 3/5 pour deux rouges, P(BB) = 2/5 &#215; 2/5 pour deux bleues. Ainsi on obtient: P(deux boules de la m&#234;me couleur) = 9/25 + 4/25 = 13/25.&quot;, &quot;13/25&quot;, this)">
  &#129302; Aide IA
</button>
</div>
<div class="question-alerts">
<div class="alert alert-info" id="q1-hint" style="display: none;">
  <strong class="alertType"></strong>: <span class="alertMessage"></span>
</div>
<div class="alert alert-info" id="q1-expl" style="display: none;">
  <strong class="alertType"></strong>: <span class="alertMessage"></span>
</div>
</div>


## Question 2


Dans une urne contenant \\(3\\) boules rouges et \\(2\\) boules bleues, on tire deux boules **sans** remise. Quelle est la probabilité d'obtenir deux boules de la même couleur?


```{r, results='asis'}
opts <- list(
  list(value = "\\(\\frac{6}{25}\\)",
       feedback = "Faux. C'est la probabilité d'avoir deux boules rouges sans remise en utilisant le mauvais dénominateur \\(\\left(\\frac{3}{5} \\times \\frac{2}{5} = \\frac{6}{25}\\right)\\), ce qui oublie aussi d'additionner la probabilité d'avoir deux boules bleues."),
  list(value = "\\(\\frac{13}{25}\\)",
       feedback = "Faux. C'est la probabilité d'avoir deux boules de la même couleur avec remise \\(\\left(\\frac{3}{5} \\times \\frac{3}{5} + \\frac{2}{5} \\times \\frac{2}{5} = \\frac{9}{25} + \\frac{4}{25} = \\frac{13}{25}\\right)\\)."),
  answer = list(value = "\\(\\frac{2}{5}\\)",
       feedback = "Correct !"),
  list(value = "\\(\\frac{12}{25}\\)",
       feedback = "Faux. C'est la probabilité de ne pas avoir deux boules de la même couleur sans remise \\(\\left(\\frac{3}{5} \\times \\frac{2}{5} + \\frac{2}{5} \\times \\frac{3}{5} = \\frac{12}{25}\\right)\\).")
)
render_q_a_env(opts)
```



<div class="question-buttons">
<button class="custom-button hint" onclick="toggleAlertLegacy('q2-hint', 'Les tirages ne sont pas ind\u00e9pendants.', 'hint')">&#10067; Indice</button>
<button class="custom-button explanation" onclick="toggleAlertLegacy('q2-expl', ' On peut calculer : \\(P(RR) = \\frac{3}{5} \\times \\frac{2}{4} \\) pour deux rouges \\(P(BB) = \\frac{2}{5} \\times \\frac{1}{4}\\) pour deux bleues. Ainsi on obtient: \\(P(\\text{deux boules de la m\\hat{e}me couleur}) = \\frac{3}{10} + \\frac{1}{10} = \\frac{4}{10} = \\frac{2}{5} \\).', 'explanation')">&#128161; Explication</button>
<button class="custom-button ai-help" onclick="openAIHelp(&quot;Dans une urne contenant 3 boules rouges et 2 boules bleues, on tire deux boules sans remise. Quelle est la probabilit&#233; d&#39;obtenir deux boules de la m&#234;me couleur?&quot;, &quot;Les tirages ne sont pas ind&#233;pendants.&quot;, &quot;On peut calculer : P(RR) = 3/5 &#215; 2/4 pour deux rouges, P(BB) = 2/5 &#215; 1/4 pour deux bleues. Ainsi on obtient: P(deux boules de la m&#234;me couleur) = 3/10 + 1/10 = 4/10 = 2/5.&quot;, &quot;2/5&quot;, this)">
  &#129302; Aide IA
</button>
</div>
<div class="question-alerts">
<div class="alert alert-info" id="q2-hint" style="display: none;">
  <strong class="alertType"></strong>: <span class="alertMessage"></span>
</div>
<div class="alert alert-info" id="q2-expl" style="display: none;">
  <strong class="alertType"></strong>: <span class="alertMessage"></span>
</div>
</div>

## Question 3

Si \\( P(A) = \\frac{3}{10}\\), \\(P(B) = \\frac{1}{10}\\) et \\(P(B|A) = \\frac{4}{10}\\), quelle est la probabilité \\( P(A \\text{ et } B) ? \\)

```{r, results='asis'}
opts <- list(
  list(value = "\\(\\frac{7}{10}\\)",
       feedback = "Faux. Vous avez probablement additionné \\(P(B|A)\\) et \\(P(A)\\)."),
  answer = list(value = "\\(\\frac{12}{100}\\)",
       feedback = "Correct !"),
  list(value = "\\(\\frac{3}{4}\\)",
       feedback = "Faux. Vous avez probablement divisé \\(P(A)\\) par \\(P(B|A)\\), mais rappelez-vous que \\(P(B|A) = \\frac{P(A \\cap B)}{P(A)}\\) ; non \\(\\frac{P(A)}{P(A \\cap B)}\\)."),
  list(value = "\\(\\frac{4}{100}\\)",
       feedback = "Faux. Vous avez probablement multiplié \\(P(B|A)\\) avec \\(P(B)\\), mais rappelez-vous que \\(P(B|A) = \\frac{P(A \\cap B)}{P(A)}\\) ; non \\(\\frac{P(A \\cap B)}{P(B)}\\).")
)
render_q_a_env(opts)
```




<div class="question-buttons">
<button class="custom-button hint" onclick="toggleAlertLegacy('q3-hint', 'Les \u00e9v\u00e9nements ne sont pas mutuellement exclusifs.', 'hint')">&#10067; Indice</button>
<button class="custom-button explanation" onclick="toggleAlertLegacy('q3-expl', 'En utilisant la r\u00e8gle de multiplication des probabilit\u00e9s : \\( P(A \\text{ et } B) = P(A) \\times P(B|A) =\\frac{3}{10} \\times \\frac{4}{10} = \\frac{12}{100} \\).', 'explanation')">&#128161; Explication</button>
<button class="custom-button ai-help" onclick="openAIHelp(&quot;Si P(A) = 3/10, P(B) = 1/10 et P(B|A) = 4/10, quelle est la probabilit&#233; P(A et B)?&quot;, &quot;Les &#233;v&#233;nements ne sont pas mutuellement exclusifs.&quot;, &quot;En utilisant la r&#232;gle de multiplication des probabilit&#233;s : P(A et B) = P(A) &#215; P(B|A) = 3/10 &#215; 4/10 = 12/100.&quot;, &quot;12/100&quot;, this)">
  &#129302; Aide IA
</button>
</div>
<div class="question-alerts">
<div class="alert alert-info" id="q3-hint" style="display: none;">
  <strong class="alertType"></strong>: <span class="alertMessage"></span>
</div>
<div class="alert alert-info" id="q3-expl" style="display: none;">
  <strong class="alertType"></strong>: <span class="alertMessage"></span>
</div>
</div>

## Question 4

Dans une famille ayant trois enfants, quelle est la probabilité d'avoir exactement deux filles ?


```{r, results='asis'}
opts <- list(
  list(value = "\\(\\frac{1}{8}\\)",
       feedback = "Faux. C'est la probabilité d'avoir exactement une configuration de fille et garçon possible."),
  list(value = "\\(\\frac{1}{2}\\)",
       feedback = "Faux. C'est la probabilité d'avoir au moins 2 filles."),
  list(value = "\\(\\frac{5}{8}\\)",
       feedback = "Faux. Peut-être une faute de calcul ?"),
  answer = list(value = "\\(\\frac{3}{8}\\)",
       feedback = "Correct !")
)
render_q_a_env(opts)
```



<div class="question-buttons">
<button class="custom-button hint" onclick="toggleAlertLegacy('q4-hint', 'Listez toutes les configurations possibles.', 'hint')">&#10067; Indice</button>
<button class="custom-button explanation" onclick="toggleAlertLegacy('q4-expl', 'Sur les \\(8\\) configurations possibles, \\( \\{FFF, FFG, FGF, GFF, GGF, GFG, FGG, GGG\\} \\), il y a exactement \\(3\\) fa\u00e7ons d\'obtenir \\(2\\) filles. D\'o\u00f9 la probabilit\u00e9 de \\(\\frac{3}{8}\\).', 'explanation')">&#128161; Explication</button>
<button class="custom-button ai-help" onclick="openAIHelp(&quot;Dans une famille ayant trois enfants, quelle est la probabilit&#233; d&#39;avoir exactement deux filles?&quot;, &quot;Listez toutes les configurations possibles.&quot;, &quot;Sur les 8 configurations possibles, {FFF, FFG, FGF, GFF, GGF, GFG, FGG, GGG}, il y a exactement 3 fa&#231;ons d&#39;obtenir 2 filles. D&#39;o&#249; la probabilit&#233; de 3/8.&quot;, &quot;3/8&quot;, this)">
  &#129302; Aide IA
</button>
</div>
<div class="question-alerts">
<div class="alert alert-info" id="q4-hint" style="display: none;">
  <strong class="alertType"></strong>: <span class="alertMessage"></span>
</div>
<div class="alert alert-info" id="q4-expl" style="display: none;">
  <strong class="alertType"></strong>: <span class="alertMessage"></span>
</div>
</div>


## Question 5

Lors d'un jeu de cartes avec un paquet classique contenant \\(52\\) cartes, vous tirez une carte au hasard. Quelle est la probabilité que ce soit un roi?

```{r, results='asis'}
opts <- list(
  answer = list(value = "\\(\\frac{4}{52}\\)",
       feedback = "Correct !"),
  list(value = "\\(\\frac{2}{52}\\)",
       feedback = "Faux. Il y a 4 rois dans un paquet classique (trèfle, pique, coeur, carreau), pas 2."),
  list(value = "\\(\\frac{1}{52}\\)",
       feedback = "Faux. C'est la probabilité de tirer une carte spécifique."),
  list(value = "\\(\\frac{8}{52}\\)",
       feedback = "Faux. Il y a 4 rois dans un paquet classique (trèfle, pique, coeur, carreau), pas 8.")
)
render_q_a_env(opts)
```




<div class="question-buttons">
<button class="custom-button hint" onclick="toggleAlertLegacy('q5-hint', 'Combien y a-t-il de rois dans le paquet?', 'hint')">&#10067; Indice</button>
<button class="custom-button explanation" onclick="toggleAlertLegacy('q5-expl', 'Il y a quatre rois dans le paquet (le roi de coeur, de pique, de carreau et de tr\u00e8fle). Ainsi on obtient: \\(\\frac{4}{52}\\).', 'explanation')">&#128161; Explication</button>
<button class="custom-button ai-help" onclick="openAIHelp(&quot;Lors d&#39;un jeu de cartes avec un paquet classique contenant 52 cartes, vous tirez une carte au hasard. Quelle est la probabilit&#233; que ce soit un roi?&quot;, &quot;Combien y a-t-il de rois dans le paquet?&quot;, &quot;Il y a quatre rois dans le paquet (le roi de coeur, de pique, de carreau et de tr&#232;fle). Ainsi on obtient: 4/52.&quot;, &quot;4/52&quot;, this)">
  &#129302; Aide IA
</button>
</div>
<div class="question-alerts">
<div class="alert alert-info" id="q5-hint" style="display: none;">
  <strong class="alertType"></strong>: <span class="alertMessage"></span>
</div>
<div class="alert alert-info" id="q5-expl" style="display: none;">
  <strong class="alertType"></strong>: <span class="alertMessage"></span>
</div>
</div>

## Question 6

Lors d'un jeu de cartes avec un paquet classique contenant \\(52\\) cartes, vous tirez une carte au hasard. Sachant que c'est un roi, quelle est la probabilité que ce soit une carte rouge ?



```{r, results='asis'}
opts <- list(
  list(value = "\\(\\frac{1}{4}\\)",
       feedback = "Faux. Il y a deux rois rouges (carreau, coeur) donc \\(P(\\text{rouge et roi}) = \\frac{2}{52}\\) ; pas \\(\\frac{1}{52}\\)."),
  list(value = "\\(\\frac{2}{3}\\)",
       feedback = "Faux. La probabilité d'avoir un roi est \\(\\frac{4}{52}\\) ; pas \\(\\frac{3}{52}\\)."),
  list(value = "\\(\\frac{3}{4}\\)",
       feedback = "Faux. Il y a deux rois rouges (carreau, coeur) donc \\(P(\\text{rouge et roi}) = \\frac{2}{52}\\) ; pas \\(\\frac{3}{52}\\)."),
  answer = list(value = "\\(\\frac{1}{2}\\)",
       feedback = "Correct !")
)
render_q_a_env(opts)
```




<div class="question-buttons">
<button class="custom-button hint" onclick="toggleAlertLegacy('q6-hint', 'Combien y a-t-il de rois rouges dans le paquet?', 'hint')">&#10067; Indice</button>
<button class="custom-button explanation" onclick="toggleAlertLegacy('q6-expl', 'Parmi les quatre rois du jeu, exactement deux sont rouges (coeur et carreau) et deux sont noirs (pique et tr\u00e8fle). Donc \\(P(\\text{Roi rouge} | \\text{Roi})\\) = \\(\\frac{2}{4} = \\frac{1}{2}\\).', 'explanation')">&#128161; Explication</button>
<button class="custom-button ai-help" onclick="openAIHelp(&quot;Lors d&#39;un jeu de cartes avec un paquet classique contenant 52 cartes, vous tirez une carte au hasard. Sachant que c&#39;est un roi, quelle est la probabilit&#233; que ce soit une carte rouge?&quot;, &quot;Combien y a-t-il de rois rouges dans le paquet?&quot;, &quot;Parmi les quatre rois du jeu, exactement deux sont rouges (coeur et carreau) et deux sont noirs (pique et tr&#232;fle). Donc P(Roi rouge | Roi) = 2/4 = 1/2.&quot;, &quot;1/2&quot;, this)">
  &#129302; Aide IA
</button>
</div>
<div class="question-alerts">
<div class="alert alert-info" id="q6-hint" style="display: none;">
  <strong class="alertType"></strong>: <span class="alertMessage"></span>
</div>
<div class="alert alert-info" id="q6-expl" style="display: none;">
  <strong class="alertType"></strong>: <span class="alertMessage"></span>
</div>
</div>


## Question 7

Dans une famille avec deux enfants, sachant que l'aîné est un garçon, quelle est la probabilité que les deux enfants soient des garçons ?




```{r, results='asis'}
opts <- list(
  list(value = "\\(\\frac{1}{4}\\)",
       feedback = "Faux. On observe l'évènement {aîné = G}, donc \\(P(\\text{enfant 1 et 2} = G) = P(\\text{enfant 2} = G)\\) ; pas \\(P(\\text{enfant 1} = G) \\times P(\\text{enfant 2} = G)\\)."),
  answer = list(value = "\\(\\frac{1}{2}\\)",
       feedback = "Correct !"),
  list(value = "\\(\\frac{3}{4}\\)",
       feedback = "Faux."),
  list(value = "\\(\\frac{1}{3}\\)",
       feedback = "Faux. On observe l'évènement {aîné = G}, donc \\(P(\\text{enfant 1 et 2} = G) = P(\\text{enfant 2} = G)\\) ; pas \\(P(\\text{enfant 1} = G) \\times P(\\text{enfant 2} = G)\\).")
)
render_q_a_env(opts)
```



<div class="question-buttons">
<button class="custom-button hint" onclick="toggleAlertLegacy('q7-hint', 'Quelles sont les possibilit\u00e9s si l\'ain\u00e9 est un gar\u00e7on?', 'hint')">&#10067; Indice</button>
<button class="custom-button explanation" onclick="toggleAlertLegacy('q7-expl', 'Sachant que l\'a\u00een\u00e9 est un gar\u00e7on, notre univers se r\u00e9duit \u00e0 \\(\\{GG, GF\\}\\). La probabilit\u00e9 d\'avoir un deuxi\u00e8me gar\u00e7on est donc de \\(\\frac{1}{2}\\).', 'explanation')">&#128161; Explication</button>
<button class="custom-button ai-help" onclick="openAIHelp(&quot;Dans une famille avec deux enfants, sachant que l&#39;a&#238;n&#233; est un gar&#231;on, quelle est la probabilit&#233; que les deux enfants soient des gar&#231;ons?&quot;, &quot;Quelles sont les possibilit&#233;s si l&#39;a&#238;n&#233; est un gar&#231;on?&quot;, &quot;Sachant que l&#39;a&#238;n&#233; est un gar&#231;on, notre univers se r&#233;duit &#224; {GG, GF}. La probabilit&#233; d&#39;avoir un deuxi&#232;me gar&#231;on est donc de 1/2.&quot;, &quot;1/2&quot;, this)">
  &#129302; Aide IA
</button>
</div>
<div class="question-alerts">
<div class="alert alert-info" id="q7-hint" style="display: none;">
  <strong class="alertType"></strong>: <span class="alertMessage"></span>
</div>
<div class="alert alert-info" id="q7-expl" style="display: none;">
  <strong class="alertType"></strong>: <span class="alertMessage"></span>
</div>
</div>

## Question 8
Dans une famille avec deux enfants, sachant qu'au moins l'un des deux est un garçon, quelle est la probabilité que les deux enfants soient des garçons ?




```{r, results='asis'}
opts <- list(
  answer = list(value = "\\(\\frac{1}{3}\\)",
       feedback = "Correct !"),
  list(value = "\\(\\frac{1}{2}\\)",
       feedback = "Faux. Comparé à la question 7, la probabilité de l'évènement \\(\\{\\text{au moins 1 G}\\}\\) est \\(\\frac{3}{4}\\) ; non \\(\\frac{1}{4}\\)."),
  list(value = "\\(\\frac{3}{4}\\)",
       feedback = "Faux. C'est la probabilité de l'évènement observé, donc il reste à appliquer la loi de Bayes."),
  list(value = "\\(\\frac{1}{4}\\)",
       feedback = "Faux. C'est la probabilité de l'évènement en question, si on n'avait pas observé qu'au moins un des deux enfants est un garçon, donc il reste à appliquer la loi de Bayes.")
)
render_q_a_env(opts)
```



<div class="question-buttons">
<button class="custom-button hint" onclick="toggleAlertLegacy('q8-hint', 'Quelles sont les possibilit\u00e9s si l\'un des deux enfants est un gar\u00e7on?', 'hint')">&#10067; Indice</button>
<button class="custom-button explanation" onclick="toggleAlertLegacy('q8-expl', 'Sachant que l\'un des deux enfants est un gar\u00e7on, l\'univers est \\(\\{GG, GF, FG\\}\\). On obtient ainsi \\(\\frac{1}{3}\\).', 'explanation')">&#128161; Explication</button>
<button class="custom-button ai-help" onclick="openAIHelp(&quot;Dans une famille avec deux enfants, sachant qu&#39;au moins l&#39;un des deux est un gar&#231;on, quelle est la probabilit&#233; que les deux enfants soient des gar&#231;ons?&quot;, &quot;Quelles sont les possibilit&#233;s si l&#39;un des deux enfants est un gar&#231;on?&quot;, &quot;Sachant que l&#39;un des deux enfants est un gar&#231;on, l&#39;univers est {GG, GF, FG}. On obtient ainsi 1/3.&quot;, &quot;1/3&quot;, this)">
  &#129302; Aide IA
</button>
</div>
<div class="question-alerts">
<div class="alert alert-info" id="q8-hint" style="display: none;">
  <strong class="alertType"></strong>: <span class="alertMessage"></span>
</div>
<div class="alert alert-info" id="q8-expl" style="display: none;">
  <strong class="alertType"></strong>: <span class="alertMessage"></span>
</div>
</div>

<div style="margin-top: 20px;"></div>



## Question 9 (Le dilemme de Monty Hall)

Un jeu télévisé propose aux candidats de choisir une porte parmi trois. Derrière l'une d'elles se trouve une voiture (le gain), et derrière les deux autres, des chèvres (perte).

Le candidat choisit une porte au hasard. L'animateur (qui sait où est la voiture) ouvre ensuite une des deux autres portes pour révéler une chèvre. Le candidat a alors la possibilité de changer de porte ou de conserver son choix initial.

Avant que l'animateur ouvre une porte, quelle est la probabilité que la voiture soit derrière la porte initialement choisie par le candidat ?



```{r, results='asis'}
opts <- list(
  answer = list(value = "\\(\\frac{1}{3}\\)",
       feedback = "Correct !"),
  list(value = "\\(\\frac{1}{2}\\)",
       feedback = "Faux. On ne conditionne sur aucune information, donc tous les choix ont la même probabilité de \\(\\frac{1}{3}\\)."),
  list(value = "\\(\\frac{2}{3}\\)",
       feedback = "Faux. On ne conditionne sur aucune information, donc tous les choix ont la même probabilité de \\(\\frac{1}{3}\\)."),
  list(value = "\\(\\frac{1}{4}\\)",
       feedback = "Faux. On ne conditionne sur aucune information, donc tous les choix ont la même probabilité de \\(\\frac{1}{3}\\).")
)
render_q_a_env(opts)
```


<div class="question-buttons">
<button class="custom-button hint" onclick="toggleAlertLegacy('q9-hint', 'Les \u00e9v\u00e9nements sont \u00e9quiprobables.', 'hint')">&#10067; Indice</button>
<button class="custom-button explanation" onclick="toggleAlertLegacy('q9-expl', 'Lorsque le candidat choisit une porte au hasard parmi trois, il y a une probabilit\u00e9 \u00e9quiprobable de \\(\\frac{1}{3}\\) qu\'il ait choisi la porte avec la voiture derri\u00e8re. En effet, il y a trois portes possibles et une voiture derri\u00e8re une seule porte. La probabilit\u00e9 que la voiture soit derri\u00e8re la porte choisie initialement est donc \\(\\frac{1}{3}\\).', 'explanation')">&#128161; Explication</button>
<button class="custom-button ai-help" onclick="openAIHelp(&quot;Avant que l&#39;animateur ouvre une porte, quelle est la probabilit&#233; que la voiture soit derri&#232;re la porte initialement choisie par le candidat?&quot;, &quot;Les &#233;v&#233;nements sont &#233;quiprobables.&quot;, &quot;Lorsque le candidat choisit une porte au hasard parmi trois, il y a une probabilit&#233; &#233;quiprobable de 1/3 qu&#39;il ait choisi la porte avec la voiture derri&#232;re.&quot;, &quot;1/3&quot;, this)">
  &#129302; Aide IA
</button>
</div>
<div class="question-alerts">
<div class="alert alert-info" id="q9-hint" style="display: none;">
  <strong class="alertType"></strong>: <span class="alertMessage"></span>
</div>
<div class="alert alert-info" id="q9-expl" style="display: none;">
  <strong class="alertType"></strong>: <span class="alertMessage"></span>
</div>
</div>

## Question 10

Après que l'animateur a ouvert une porte contenant une chèvre, quelle est la probabilité que la voiture soit derrière la porte initialement choisie par le candidat&nbsp;?


```{r, results='asis'}
opts <- list(
  list(value = "\\(\\frac{1}{2}\\)",
       feedback = "Faux. La probabilité est la même car montrer une porte qui ne soit pas celle de la voiture ne change pas la probabilité initiale, si l'on ne change pas le choix de porte."),
  answer = list(value = "\\(\\frac{1}{3}\\)",
       feedback = "Correct ! La probabilité est la même car montrer une porte qui ne soit pas celle de la voiture ne change pas la probabilité initiale, si l'on ne change pas le choix de porte."),
  list(value = "\\(\\frac{1}{4}\\)",
       feedback = "Faux. La probabilité est la même car montrer une porte qui ne soit pas celle de la voiture ne change pas la probabilité initiale, si l'on ne change pas le choix de porte."),
  list(value = "\\(\\frac{3}{3}\\)",
       feedback = "Faux. La probabilité est la même car montrer une porte qui ne soit pas celle de la voiture ne change pas la probabilité initiale, si l'on ne change pas le choix de porte.")
)
render_q_a_env(opts)
```



<div class="question-buttons">
<button class="custom-button hint" onclick="toggleAlertLegacy('q10-hint', '\u00c9tant donn\u00e9 la probabilit\u00e9 initiale d\'avoir choisi la voiture avant que l\'animateur n\'intervienne. Le fait qu\'il ouvre une porte change-t-il cette probabilit\u00e9 ?', 'hint')">&#10067; Indice</button>
<button class="custom-button explanation" onclick="toggleAlertLegacy('q10-expl', 'La probabilit\u00e9 que la voiture soit derri\u00e8re la porte initialement choisie par le candidat reste de \\(\\frac{1}{3}\\), m\u00eame apr\u00e8s que l\'animateur a ouvert une porte avec une ch\u00e8vre. Cela peut sembler contre-intuitif, mais l\'information r\u00e9v\u00e9l\u00e9e par l\'animateur n\u2019affecte pas cette probabilit\u00e9.', 'explanation')">&#128161; Explication</button>
<button class="custom-button ai-help" onclick="openAIHelp(&quot;Apr&#232;s que l&#39;animateur a ouvert une porte contenant une ch&#232;vre, quelle est la probabilit&#233; que la voiture soit derri&#232;re la porte initialement choisie par le candidat?&quot;, &quot;&#201;tant donn&#233; la probabilit&#233; initiale d&#39;avoir choisi la voiture avant que l&#39;animateur n&#39;intervienne. Le fait qu&#39;il ouvre une porte change-t-il cette probabilit&#233;?&quot;, &quot;La probabilit&#233; que la voiture soit derri&#232;re la porte initialement choisie par le candidat reste de 1/3, m&#234;me apr&#232;s que l&#39;animateur a ouvert une porte avec une ch&#232;vre.&quot;, &quot;1/3&quot;, this)">
  &#129302; Aide IA
</button>
</div>
<div class="question-alerts">
<div class="alert alert-info" id="q10-hint" style="display: none;">
  <strong class="alertType"></strong>: <span class="alertMessage"></span>
</div>
<div class="alert alert-info" id="q10-expl" style="display: none;">
  <strong class="alertType"></strong>: <span class="alertMessage"></span>
</div>
</div>


## Question 11

Après que l'animateur a ouvert une porte contenant une chèvre, quelle est la probabilité que la voiture soit derrière l'autre porte encore fermée ?


```{r, results='asis'}
opts <- list(
  answer = list(value = "\\(\\frac{2}{3}\\)",
       feedback = "Correct !"),
  list(value = "\\(\\frac{1}{3}\\)",
       feedback = "Faux. La probabilité ne reste pas la même qu'avant car révéler une porte avec une chèvre concentre le restant de la probabilité dans le dernier choix de porte."),
  list(value = "\\(\\frac{1}{4}\\)",
       feedback = "Faux. La probabilité ne reste pas la même qu'avant car révéler une porte avec une chèvre concentre le restant de la probabilité dans le dernier choix de porte."),
  list(value = "\\(\\frac{3}{3}\\)",
       feedback = "Faux. Il reste deux portes, donc il n'y a pas de certitude.")
)
render_q_a_env(opts)
```



<div class="question-buttons">
<button class="custom-button hint" onclick="toggleAlertLegacy('q11-hint', 'Au d\u00e9part, la voiture peut \u00eatre derri\u00e8re l\'une des trois portes. L\'animateur sait o\u00f9 elle se trouve et ouvre toujours une porte avec une ch\u00e8vre. Comment cette information modifie-t-elle les probabilit\u00e9s ?', 'hint')">&#10067; Indice</button>
<button class="custom-button explanation" onclick="toggleAlertLegacy('q11-expl', 'Apr\u00e8s que l\'animateur a ouvert une porte contenant une ch\u00e8vre, la probabilit\u00e9 que la voiture soit derri\u00e8re la porte restante devient de \\(\\frac{2}{3}\\). Comme l\'animateur a ouvert l\'une de ces portes pour r\u00e9v\u00e9ler une ch\u00e8vre, les \\(\\frac{2}{3}\\) de chances se concentrent sur la porte restante.', 'explanation')">&#128161; Explication</button>
<button class="custom-button ai-help" onclick="openAIHelp(&quot;Apr&#232;s que l&#39;animateur a ouvert une porte contenant une ch&#232;vre, quelle est la probabilit&#233; que la voiture soit derri&#232;re l&#39;autre porte encore ferm&#233;e?&quot;, &quot;Au d&#233;part, la voiture peut &#234;tre derri&#232;re l&#39;une des trois portes. L&#39;animateur sait o&#249; elle se trouve et ouvre toujours une porte avec une ch&#232;vre.&quot;, &quot;Apr&#232;s que l&#39;animateur a ouvert une porte contenant une ch&#232;vre, la probabilit&#233; que la voiture soit derri&#232;re la porte restante devient de 2/3.&quot;, &quot;2/3&quot;, this)">
  &#129302; Aide IA
</button>
</div>
<div class="question-alerts">
<div class="alert alert-info" id="q11-hint" style="display: none;">
  <strong class="alertType"></strong>: <span class="alertMessage"></span>
</div>
<div class="alert alert-info" id="q11-expl" style="display: none;">
  <strong class="alertType"></strong>: <span class="alertMessage"></span>
</div>
</div>


<div style="margin-top: 20px;"></div>



**Probabilité dans le jeu du Yahtzee**

Le jeu de Yahtzee utilise \\(5\\) dés à six faces.
Après chaque lancer, le joueur choisit de conserver certains dés et de relancer les autres pour maximiser le score selon les catégories (par exemple, les suites, les brelans, le Yahtzee, etc.).


Le joueur lance \\(5\\) dés. Après le premier lancer, les résultats sont les suivants : \\((2, 4, 4, 3, 5)\\). Le joueur décide de conserver les deux dés "\\(4\\)" et de relancer les trois autres dés \\((2, 3, \\text{ et } 5)\\).




## Question 12
Quelle est la probabilité d'obtenir au moins un autre "\\(4\\)"  lors du second lancer ? (Le joueur relance \\(3\\) dés.)


```{r, results='asis'}
opts <- list(
  list(value = "\\(\\frac{1}{6}\\)",
       feedback = "Faux. Vous avez peut-être oublié des cas de lancer de dés avec au moins un 4. Ceux-ci sont : 4XX, X4X, XX4, 44X, 4X4, X44, 444, où X peut prendre les valeurs 1, 2, 3, 5 et 6."),
  list(value = "\\(\\frac{1}{2}\\)",
       feedback = "Faux. Vous avez peut-être doublement compté des cas. Ceux-ci sont : 4XX, X4X, XX4, 44X, 4X4, X44, 444, où X peut prendre les valeurs 1, 2, 3, 5 et 6."),
  answer = list(value = "\\(\\frac{91}{216}\\)",
       feedback = "Correct ! On peut compter directement les cas : 4XX, X4X, XX4, 44X, 4X4, X44, 444, où X prend les valeurs 1, 2, 3, 5 et 6. Donc \\(P(\\text{au moins un 4}) = \\frac{3 \\times 5^2 + 3 \\times 5 + 1}{6^3} = \\frac{91}{216}\\)."),
  list(value = "\\(\\frac{1}{3}\\)",
       feedback = "Faux. Vous avez peut-être oublié des cas de lancer de dés avec au moins un 4. Ceux-ci sont : 4XX, X4X, XX4, 44X, 4X4, X44, 444, où X peut prendre les valeurs 1, 2, 3, 5 et 6."),
  list(value = "\\(\\frac{56}{216}\\)",
       feedback = "Faux. Vous avez peut-être oublié des cas de lancer de dés avec au moins un 4. Ceux-ci sont : 4XX, X4X, XX4, 44X, 4X4, X44, 444, où X peut prendre les valeurs 1, 2, 3, 5 et 6.")
)
render_q_a_env(opts)
```




<div class="question-buttons">
<button class="custom-button hint" onclick="toggleAlertLegacy('q12-hint', 'Calculez la probabilit\u00e9 de ne pas obtenir de \\(4\\).', 'hint')">&#10067; Indice</button>
<button class="custom-button explanation" onclick="toggleAlertLegacy('q12-expl', 'Pour trouver la probabilit\u00e9 d\'obtenir au moins un \\(4\\)  parmi les trois d\u00e9s, il faut d\'abord calculer la probabilit\u00e9 de ne pas obtenir de  \\(4\\)  sur les trois d\u00e9s (chacun ayant une probabilit\u00e9 de \\(\\frac{5}{6}\\)  de ne pas \u00eatre un  \\(4\\)). Ensuite, on soustrait cette probabilit\u00e9 \u00e0 \\(1\\) pour obtenir la probabilit\u00e9 d\'obtenir au moins un  \\(4\\). Le calcul donne \\(\\frac{91}{216}\\).', 'explanation')">&#128161; Explication</button>
<button class="custom-button ai-help" onclick="openAIHelp(&quot;Quelle est la probabilit&#233; d&#39;obtenir au moins un autre 4 lors du second lancer? (Le joueur relance 3 d&#233;s.)&quot;, &quot;Calculez la probabilit&#233; de ne pas obtenir de 4.&quot;, &quot;Pour trouver la probabilit&#233; d&#39;obtenir au moins un 4 parmi les trois d&#233;s, il faut calculer la probabilit&#233; de ne pas obtenir de 4 sur les trois d&#233;s. Le calcul donne 91/216.&quot;, &quot;91/216&quot;, this)">
  &#129302; Aide IA
</button>
</div>
<div class="question-alerts">
<div class="alert alert-info" id="q12-hint" style="display: none;">
  <strong class="alertType"></strong>: <span class="alertMessage"></span>
</div>
<div class="alert alert-info" id="q12-expl" style="display: none;">
  <strong class="alertType"></strong>: <span class="alertMessage"></span>
</div>
</div>

## Question 13

Quelle est la probabilité d'obtenir un "Yahtzee" (cinq dés identiques) lors d'un premier lancer ?



```{r, results='asis'}
opts <- list(
  list(value = "\\(\\frac{1}{36}\\)",
       feedback = "Faux. On lance cinq dés ; pas trois."),
  answer = list(value = "\\(\\frac{1}{1296}\\)",
       feedback = "Correct !"),
  list(value = "\\(\\frac{1}{216}\\)",
       feedback = "Faux. Un Yahtzee est obtenu avec cinq 1s, ou cinq 2s, ou cinq 3s, etc. Il y a 6 façons sur \\(6^5 = 7776\\) combinaisons."),
  list(value = "\\(\\frac{1}{3}\\)",
       feedback = "Faux. On lance cinq dés et un Yahtzee est obtenu avec cinq 1s, ou cinq 2s, etc. Il y a 6 façons sur \\(6^5 = 7776\\) combinaisons."),
  list(value = "\\(\\frac{6}{1296}\\)",
       feedback = "Faux. On lance cinq dés et un Yahtzee est obtenu avec cinq 1s, ou cinq 2s, etc. Il y a 6 façons sur \\(6^5 = 7776\\) combinaisons, donc \\(\\frac{6}{7776} = \\frac{1}{1296}\\).")
)
render_q_a_env(opts)
```



<div class="question-buttons">
<button class="custom-button hint" onclick="toggleAlertLegacy('q13-hint', 'Combien y a-t-il de fa\u00e7ons d\'obtenir un Yahtzee?', 'hint')">&#10067; Indice</button>
<button class="custom-button explanation" onclick="toggleAlertLegacy('q13-expl', 'La probabilit\u00e9 d\'obtenir un Yahtzee lors d\'un premier lancer est de \\(\\frac{1}{1296}\\). Cela se calcule en prenant en compte qu\'il y a \\(6\\) fa\u00e7ons d\'obtenir un Yahtzee et \\(6^5 = 7776\\) combinaisons possibles. Donc, la probabilit\u00e9 est \\(\\frac{6}{7776} = \\frac{1}{1296}\\).', 'explanation')">&#128161; Explication</button>
<button class="custom-button ai-help" onclick="openAIHelp(&quot;Quelle est la probabilit&#233; d&#39;obtenir un Yahtzee (cinq d&#233;s identiques) lors d&#39;un premier lancer?&quot;, &quot;Combien y a-t-il de fa&#231;on d&#39;obtenir un Yahtzee?&quot;, &quot;La probabilit&#233; d&#39;obtenir un Yahtzee lors d&#39;un premier lancer est de 1/1296. Il y a 6 fa&#231;ons d&#39;obtenir un Yahtzee et 6^5 = 7776 combinaisons possibles.&quot;, &quot;1/1296&quot;, this)">
  &#129302; Aide IA
</button>
</div>
<div class="question-alerts">
<div class="alert alert-info" id="q13-hint" style="display: none;">
  <strong class="alertType"></strong>: <span class="alertMessage"></span>
</div>
<div class="alert alert-info" id="q13-expl" style="display: none;">
  <strong class="alertType"></strong>: <span class="alertMessage"></span>
</div>
</div>
