---
title: "Exercices Semaine 4"
format:
  html:
    html-math-method: mathjax
    include-after-body: include/webex_2.js
    css: include/webex_2.css
toc: false
editor: source
---


```{r, echo = FALSE, results='asis'}
knitr::opts_chunk$set(echo = FALSE)
source("include/q_a_env.R")
```


<!-- JavaScript for legacy hint/explanation buttons -->
<script type="text/javascript">
function toggleAlertLegacy(alertId, message, type) {
  var alertBox = document.getElementById(alertId);
  if (!alertBox) return;

  var alertsContainer = alertBox.closest('.question-alerts');
  if (alertsContainer) {
    var allAlerts = alertsContainer.querySelectorAll('.alert');
    allAlerts.forEach(function(alert) {
      if (alert.id !== alertId) {
        alert.style.display = "none";
      }
    });
  }

  var alertMessage = alertBox.querySelector(".alertMessage");
  var alertType = alertBox.querySelector(".alertType");

  if (alertBox.style.display === "block") {
    alertBox.style.display = "none";
  } else {
    alertMessage.innerHTML = message;
    alertType.innerHTML = (type === 'hint') ? '&#10067; Indice' : '&#128161; Explication';

    var isDark = document.documentElement.getAttribute('data-theme') === 'dark';
    alertBox.style.backgroundColor = (type === 'hint')
      ? (isDark ? '#3a3520' : '#FFEDA3')
      : (isDark ? '#1a3a2a' : '#C0EDC2');
    alertBox.style.borderColor = (type === 'hint')
      ? (isDark ? '#d69e2e' : '#E5B800')
      : (isDark ? '#68d391' : '#388E3C');
    alertBox.style.color = isDark ? '#e2e8f0' : '#1a202c';
    alertBox.style.display = "block";

    MathJax.typesetPromise([alertMessage]);
  }
}
</script>

<!-- CSS for AI Help button and alerts container -->
<style>
.custom-button.ai-help {
  background: #E8E0F0;
  border: 2px solid #5a3d8a;
}

.custom-button.ai-help:hover {
  background: linear-gradient(135deg, #5a67d8 0%, #9f7aea 100%);
  border-color: transparent;
  color: white;
  transform: scale(1.05);
}

[data-theme="dark"] .custom-button.ai-help {
  background: #2d2440;
  border-color: #7c6aad;
  color: #e2e8f0;
}

[data-theme="dark"] .custom-button.ai-help:hover {
  background: linear-gradient(135deg, #5a67d8 0%, #9f7aea 100%);
  border-color: transparent;
  color: white;
}

.question-alerts {
  margin-top: 8px;
}

.question-alerts .alert {
  margin-bottom: 8px;
}
</style>

<!-- MathJax for Rendering Math -->
<script type="text/javascript" async
  src="https://cdnjs.cloudflare.com/ajax/libs/mathjax/3.2.2/es5/tex-mml-chtml.js">
</script>


---

## Question 1

L'expression \\(\\frac{n!}{(n-2)!}\\) est équivalente à:

```{r, results='asis'}
opts <- list(
  list(value = "\\(n^3 - n\\)",
       feedback = "Faux"),
  list(value = "\\(\\frac{1}{n^2 - n}\\)",
       feedback = "Faux"),
  list(value = "\\(n\\)",
       feedback = "Faux"),
  answer = list(value = "\\(n^2 - n\\)",
       feedback = "Vrai")
)
render_q_a_env(opts)
```



<div class="question-buttons">
<button class="custom-button hint" onclick="toggleAlertLegacy('q1-hint', 'Simplifiez le terme \\(\\frac{n!}{(n-2)!}\\).', 'hint')">&#10067; Indice</button>
<button class="custom-button explanation" onclick="toggleAlertLegacy('q1-expl', 'L&apos;expression \\(\\frac{n!}{(n-2)!}\\) se simplifie en \\(n \\times (n-1)\\), ce qui donne \\(n^2 - n\\).', 'explanation')">&#128161; Explication</button>
</div>
<div class="question-alerts">
<div class="alert alert-info" id="q1-hint" style="display: none;">
  <strong class="alertType"></strong>: <span class="alertMessage"></span>
</div>
<div class="alert alert-info" id="q1-expl" style="display: none;">
  <strong class="alertType"></strong>: <span class="alertMessage"></span>
</div>
</div>


## Question 2

Si \\( X \\sim \\text{Bin}(10, 0.5)\\), quelles sont respectivement \\(\\mathbb{E}(X)\\) et \\(\\text{Var}(X)\\) ?



```{r, results='asis'}
opts <- list(
  list(value = "\\( \\mathbb{E}(X) = 5\\) et \\( \\text{Var}(X) = 2.5\\)",
       feedback = "Faux"),
  list(value = "\\( \\mathbb{E}(X) = 3\\) et \\( \\text{Var}(X) = -2\\)",
       feedback = "Faux"),
  list(value = "\\( \\mathbb{E}(X) = 2\\) et \\( \\text{Var}(X) = 5\\)",
       feedback = "Faux"),
  list(value = "\\( \\mathbb{E}(X) = 3\\) et \\( \\text{Var}(X) = 0\\)",
       feedback = "Faux"),
  answer = list(value = "\\(\\mathbb{E}(X) = 5\\) et \\( \\text{Var}(X) = 2.5\\)",
       feedback = "Vrai")
)
render_q_a_env(opts)
```



<div class="question-buttons">
<button class="custom-button hint" onclick="toggleAlertLegacy('q2-hint', 'Rappelez-vous que pour une distribution binomiale \\(X \\sim \\text{Bin}(n, p)\\), l&apos;espérance \\(\\mathbb{E}(X)\\) est \\(np\\) et la variance \\(\\text{Var}(X)\\) est \\(np(1-p)\\).', 'hint')">&#10067; Indice</button>
<button class="custom-button explanation" onclick="toggleAlertLegacy('q2-expl', 'Pour une distribution binomiale \\(X \\sim \\text{Bin}(10, 0.5)\\), l&apos;espérance \\(\\mathbb{E}(X)\\) est \\(10 \\times 0.5 = 5\\) et la variance \\(\\text{Var}(X)\\) est \\(10 \\times 0.5 \\times (1-0.5) = 2.5\\).', 'explanation')">&#128161; Explication</button>
</div>
<div class="question-alerts">
<div class="alert alert-info" id="q2-hint" style="display: none;">
  <strong class="alertType"></strong>: <span class="alertMessage"></span>
</div>
<div class="alert alert-info" id="q2-expl" style="display: none;">
  <strong class="alertType"></strong>: <span class="alertMessage"></span>
</div>
</div>


## Question 3

Soit \\(X\\) le temps d'attente en seconde lors d'un appel à un centre téléphonique. On considère que \\(X \\sim U(0,120)\\). Quelle est la probabilité que vous attendiez moins de \\(40\\) secondes?


```{r, results='asis'}
opts <- list(
  answer = list(value = "\\(\\frac{1}{3}\\)",
       feedback = "Vrai"),
  list(value = "\\(\\frac{3}{5}\\)",
       feedback = "Faux"),
  list(value = "\\(\\frac{1}{5}\\)",
       feedback = "Faux"),
  list(value = "\\(\\frac{1}{2}\\)",
       feedback = "Faux"),
  list(value = "\\(\\frac{2}{3}\\)",
       feedback = "Faux")
)
render_q_a_env(opts)
```



<div class="question-buttons">
<button class="custom-button hint" onclick="toggleAlertLegacy('q3-hint', 'Rappelez-vous que pour une distribution uniforme \\(U(a, b)\\), la probabilité qu&apos;une valeur soit inférieure à un certain seuil est donnée par la proportion de l&apos;intervalle couvert par ce seuil.', 'hint')">&#10067; Indice</button>
<button class="custom-button explanation" onclick="toggleAlertLegacy('q3-expl', 'Pour une distribution uniforme \\(X \\sim U(0, 120)\\), la probabilité que \\(X\\) soit inférieur à \\(40\\) secondes est de \\(40 \\times \\frac{1}{120 - 0} = \\frac{1}{3}\\).', 'explanation')">&#128161; Explication</button>
</div>
<div class="question-alerts">
<div class="alert alert-info" id="q3-hint" style="display: none;">
  <strong class="alertType"></strong>: <span class="alertMessage"></span>
</div>
<div class="alert alert-info" id="q3-expl" style="display: none;">
  <strong class="alertType"></strong>: <span class="alertMessage"></span>
</div>
</div>




## Question 4

Étant donné le même contexte que la question \\(3\\), quelle est la probabilité que vous attendiez plus d'une minute?



```{r, results='asis'}
opts <- list(
  list(value = "\\(\\frac{1}{3}\\)",
       feedback = "Faux"),
  list(value = "\\(\\frac{2}{3}\\)",
       feedback = "Faux"),
  list(value = "\\(\\frac{2}{5}\\)",
       feedback = "Faux"),
  answer = list(value = "\\(\\frac{1}{2}\\)",
       feedback = "Vrai"),
  list(value = "\\(\\frac{3}{5}\\)",
       feedback = "Faux")
)
render_q_a_env(opts)
```



<div class="question-buttons">
<button class="custom-button hint" onclick="toggleAlertLegacy('q4-hint', 'Rappelez-vous que pour une distribution uniforme \\(U(a,b)\\), la probabilité qu\'une valeur soit supérieure à un certain seuil est donnée par la proportion de l\'intervalle restant après ce seuil. Dans ce cas, calculez la proportion du temps restant après \\(60\\) secondes dans l\'intervalle total de \\(120\\) secondes.', 'hint')">&#10067; Indice</button>
<button class="custom-button explanation" onclick="toggleAlertLegacy('q4-expl', 'Pour une distribution uniforme \\(X \\sim U(0, 120)\\), la probabilité que \\(X\\) soit supérieur à \\(60\\) secondes est de \\( 1 - 60  \\times \\frac{1}{120 - 0} = \\frac{1}{2}\\).', 'explanation')">&#128161; Explication</button>
</div>
<div class="question-alerts">
<div class="alert alert-info" id="q4-hint" style="display: none;">
  <strong class="alertType"></strong>: <span class="alertMessage"></span>
</div>
<div class="alert alert-info" id="q4-expl" style="display: none;">
  <strong class="alertType"></strong>: <span class="alertMessage"></span>
</div>
</div>

## Question 5

Étant donné le même contexte que la question \\(3\\), quelle est la probabilité que vous attendiez entre une minute et une minute et trente seconde?

```{r, results='asis'}
opts <- list(
  list(value = "\\(\\frac{1}{3}\\)",
       feedback = "Faux"),
  list(value = "\\(\\frac{2}{3}\\)",
       feedback = "Faux"),
  answer = list(value = "\\(\\frac{1}{4}\\)",
       feedback = "Vrai"),
  list(value = "\\(\\frac{2}{5}\\)",
       feedback = "Faux"),
  list(value = "\\(\\frac{3}{4}\\)",
       feedback = "Faux"),
  list(value = "\\(\\frac{3}{5}\\)",
       feedback = "Faux")
)
render_q_a_env(opts)
```



<div class="question-buttons">
<button class="custom-button hint" onclick="toggleAlertLegacy('q5-hint', 'Rappelez-vous que pour une distribution uniforme \\(U(a,b)\\), la probabilité qu\'une valeur se situe entre deux seuils est donnée par la proportion de l\'intervalle entre ces deux seuils. Dans ce cas, calculez la proportion du temps entre \\(60\\) secondes (\\(1\\) minute) et \\(90\\) secondes (\\(1\\) minute et \\(30\\) secondes) dans l\'intervalle total de \\(120\\) secondes.', 'hint')">&#10067; Indice</button>
<button class="custom-button explanation" onclick="toggleAlertLegacy('q5-expl', 'Pour une distribution uniforme \\(X \\sim U(0, 120)\\), la probabilité que \\(X\\) soit entre \\(90\\) secondes et \\(60\\) secondes est de \\( 90  \\times \\frac{1}{120 - 0}  - 60  \\times \\frac{1}{120 - 0} =  30  \\times \\frac{1}{120 - 0} = \\frac{1}{4} \\).', 'explanation')">&#128161; Explication</button>
</div>
<div class="question-alerts">
<div class="alert alert-info" id="q5-hint" style="display: none;">
  <strong class="alertType"></strong>: <span class="alertMessage"></span>
</div>
<div class="alert alert-info" id="q5-expl" style="display: none;">
  <strong class="alertType"></strong>: <span class="alertMessage"></span>
</div>
</div>


## Question 6

Étant donné le même contexte que la question \\(3\\), quelle est l'espérance et la variance de \\(X\\)?


```{r, results='asis'}
opts <- list(
  list(value = "\\(\\mathbb{E}(X) = 60\\) et \\(\\text{Var}(X) = 1500\\)",
       feedback = "Faux"),
  list(value = "\\(\\mathbb{E}(X) = 30\\) et \\(\\text{Var}(X) = 600\\)",
       feedback = "Faux"),
  list(value = "\\(\\mathbb{E}(X) = 60\\) et \\(\\text{Var}(X) = 600\\)",
       feedback = "Faux"),
  list(value = "\\(\\mathbb{E}(X) = 120\\) et \\(\\text{Var}(X) = 1200\\)",
       feedback = "Faux"),
  answer = list(value = "\\(\\mathbb{E}(X) = 60\\) et \\(\\text{Var}(X) = 1200\\)",
       feedback = "Vrai")
)
render_q_a_env(opts)
```


<div class="question-buttons">
<button class="custom-button hint" onclick="toggleAlertLegacy('q6-hint', 'Rappelez-vous que pour une distribution uniforme \\(U(a, b)\\), l&apos;espérance est \\(\\mathbb{E}(X) = \\frac{a + b}{2}\\) et la variance est \\(\\text{Var}(X) = \\frac{(b - a)^2}{12}\\).', 'hint')">&#10067; Indice</button>
<button class="custom-button explanation" onclick="toggleAlertLegacy('q6-expl', 'Pour une distribution uniforme \\(X \\sim U(0, 120)\\), l&apos;espérance est \\(\\mathbb{E}(X) = \\frac{0 + 120}{2} = 60\\) et la variance est \\(\\text{Var}(X) = \\frac{(120 - 0)^2}{12} = 1200\\).', 'explanation')">&#128161; Explication</button>
</div>
<div class="question-alerts">
<div class="alert alert-info" id="q6-hint" style="display: none;">
  <strong class="alertType"></strong>: <span class="alertMessage"></span>
</div>
<div class="alert alert-info" id="q6-expl" style="display: none;">
  <strong class="alertType"></strong>: <span class="alertMessage"></span>
</div>
</div>

---

**Surveillance d'un traité de désarmement**

Un traité de désarmement impose des restrictions sur la production d'armes dans un pays. Un organisme international mène des inspections surprises. On estime que la probabilité qu'une inspection détecte une violation est seulement de \\(2 \\%\\).

## Question 7

Si l'organisme réalise \\(20\\) inspections indépendantes, quelle est la probabilité qu'au moins une inspection détecte une violation ? Les probabilités sont arrondies au dixième le plus proche.

```{r, results='asis'}
opts <- list(
  list(value = "\\(0.73\\)",
       feedback = "Faux"),
  list(value = "\\(0.06\\)",
       feedback = "Faux"),
  answer = list(value = "\\(0.33\\)",
       feedback = "Vrai"),
  list(value = "\\(0.94\\)",
       feedback = "Faux")
)
render_q_a_env(opts)
```


<div class="question-buttons">
<button class="custom-button hint" onclick="toggleAlertLegacy('q7-hint', 'Pensez à  \'\'prendre la route la plus courte\'\'.', 'hint')">&#10067; Indice</button>
<button class="custom-button explanation" onclick="toggleAlertLegacy('q7-expl', '\\(P(X\\geq 1) = 1- P(X=0) = 1 - C^0_{20}(0.02)^0(0.98)^{20} = 1-0.98^{20}=1-0.67=0.33\\). Revoir diapositives du cours \\(4\\), page \\(15\\).', 'explanation')">&#128161; Explication</button>
</div>
<div class="question-alerts">
<div class="alert alert-info" id="q7-hint" style="display: none;">
  <strong class="alertType"></strong>: <span class="alertMessage"></span>
</div>
<div class="alert alert-info" id="q7-expl" style="display: none;">
  <strong class="alertType"></strong>: <span class="alertMessage"></span>
</div>
</div>

## Question 8

Combien d'inspection (indépendantes) l'organisme devrait-il réaliser pour que la probabilité de détecter au moins une violation soit supérieure ou égale à \\(80 \\%\\) (avant d'arrondir) ?

```{r, results='asis'}
opts <- list(
  list(value = "\\(20\\)",
       feedback = "Faux"),
  list(value = "\\(70\\)",
       feedback = "Faux"),
  list(value = "\\(79\\)",
       feedback = "Faux"),
  answer = list(value = "\\(80\\)",
       feedback = "Vrai"),
  list(value = "\\(90\\)",
       feedback = "Faux")
)
render_q_a_env(opts)
```


<div class="question-buttons">
<button class="custom-button hint" onclick="toggleAlertLegacy('q8-hint', 'Ici il s\'agit de tester les différentes valeurs. Pensez à \'\'prendre la route la plus courte\'\' comme dans l\'exercice précédent.', 'hint')">&#10067; Indice</button>
<button class="custom-button explanation" onclick="toggleAlertLegacy('q8-expl', 'On dénote par \\(X_n\\) une variable aléatoire binomiale avec \\(n\\) essais et probabilité de succès \\(2\\%\\). On sait de l\'exercice précédent que \\(P(X_{20}\\geq 1) = 1 - (0.98)^{20}=0.33<0.80\\). On fait le même calcul pour les autres valeurs de \\(n\\) proposées. On obtient \\( P(X_{70}\\geq 1)=1 - 0.98^{70}\\approx 0.75 \\), \\( P(X_{79}\\geq 1) = 1- 0.98^{79}\\approx 0.797\\), \\(P(X_{80}\\geq1) = 1-0.98^{80}\\approx0.801\\) et (pour le plaisir) \\(P(X_{90}\\geq1)=1-0.98^{90}\\approx0.838\\). Donc l\'organisme devrait réaliser \\(80\\) inspections pour que la probabilité de détecter au moins une violation soit supérieure ou égale à \\(0.8\\). Si on arrondit avant de comparer à \\(0.80\\), alors on pourrait penser que \\(79\\) inspections sont suffisantes. Mais la probabilité avec ce nombre d\'inspections est inférieure à \\(80 \\%\\).', 'explanation')">&#128161; Explication</button>
</div>
<div class="question-alerts">
<div class="alert alert-info" id="q8-hint" style="display: none;">
  <strong class="alertType"></strong>: <span class="alertMessage"></span>
</div>
<div class="alert alert-info" id="q8-expl" style="display: none;">
  <strong class="alertType"></strong>: <span class="alertMessage"></span>
</div>
</div>

## Question 9

Supposez maintenant que l'organisme réalise \\(100\\) inspections indépendantes, quelle est la probabilité de détecter deux violations ou plus ? Les probabilités sont arrondies au dixième le plus proche.

```{r, results='asis'}
opts <- list(
  answer = list(value = "\\(0.60\\)",
       feedback = "Vrai"),
  list(value = "\\(0.87\\)",
       feedback = "Faux"),
  list(value = "\\(0.40\\)",
       feedback = "Faux"),
  list(value = "\\(0.80\\)",
       feedback = "Faux")
)
render_q_a_env(opts)
```

<div class="question-buttons">
<button class="custom-button hint" onclick="toggleAlertLegacy('q9-hint', 'Pensez à  \'\'prendre la route la plus courte\'\'.', 'hint')">&#10067; Indice</button>
<button class="custom-button explanation" onclick="toggleAlertLegacy('q9-expl', '\\(P(X\\geq 2) = 1- P(X=0)-P(X=1) = 1 - C^0_{100}(0.02)^0(0.98)^{100} - C^1_{100}(0.02)(0.98)^{99}\\) \\(= 1 - 0.98^{100} - 100\\cdot 0.02\\cdot 0.98^{99} \\approx 1 - 0.13 - 0.27 = 0.6\\). Revoir diapositives du cours \\(4\\), page \\(15\\).', 'explanation')">&#128161; Explication</button>
</div>
<div class="question-alerts">
<div class="alert alert-info" id="q9-hint" style="display: none;">
  <strong class="alertType"></strong>: <span class="alertMessage"></span>
</div>
<div class="alert alert-info" id="q9-expl" style="display: none;">
  <strong class="alertType"></strong>: <span class="alertMessage"></span>
</div>
</div>
