---
title: "Exercices Semaine 3"
format:
  html:
    html-math-method: mathjax
    includes:
      in_header: |
        <script type="text/javascript" async
          src="https://cdn.jsdelivr.net/npm/mathjax@3/es5/tex-mml-chtml.js">
        </script>
toc: false

editor: source
---

```{r, echo = FALSE, results='asis'}
knitr::opts_chunk$set(echo = FALSE)

# Uncomment to change widget colours:
#style_widgets(incorrect = "goldenrod", correct = "purple", highlight = "firebrick")
```

```{r}

add_backslashes <- function(input_string) {
  # Use regular expressions to replace single backslashes with double backslashes
  result <- gsub("\\\\", "\\\\\\\\", input_string)
  return(result)
}


longmcq2 <- function(opts) {
  
  
  
  ix <- which(names(opts) == "answer")
  if (length(ix) == 0) {
    stop("The question has no correct answer")
  }
  
  # Encode special characters
  opts2 <- gsub("\'", "&apos;", opts, fixed = TRUE)
  
  # Add mathjax wrapper to LaTeX expressions (fix regex)
  opts2 <- gsub("\\\\\\((.*?)\\\\\\)", "\\\\(\\1\\\\)", opts2)  # Wrap LaTeX expressions correctly
  
  # Generate a unique name for the radio buttons
  qname <- paste0("radio_", paste(sample(LETTERS, 10, T), collapse = ""))
  options <- sprintf('<label><input type="radio" autocomplete="off" name="%s" value="%s"></input> <span>%s</span></label>', qname, names(opts), opts2)
  
  # HTML format for display
  html <- paste0("<div class='webex-radiogroup' id='", qname, "'>",
                 paste(options, collapse = ""),
                 "</div>\n")
  
  # PDF format (no changes here)
  pdf_opts <- sprintf("* (%s) %s  ", LETTERS[seq_along(opts2)], opts2)
  pdf <- paste0("\n\n", paste(pdf_opts, collapse = "\n"), "\n\n")
  
  # Check the output format and return the appropriate version
  out_fmt <- knitr::opts_knit$get("out.format")
  pandoc_to <- knitr::opts_knit$get("rmarkdown.pandoc.to")
  
  add_backslashes( ifelse((is.null(out_fmt) & is.null(pandoc_to)) ||
                            isTRUE(out_fmt == "html") ||
                            isTRUE(pandoc_to == "html"),
                          html, pdf))
  
  
 
}

```

<!-- JavaScript -->

```{=html}
<script type="text/javascript">
function toggleAlert(event, message, type) {
  var alertBox = event.target.nextElementSibling; // Select the alert box next to the clicked button
  var alertMessage = alertBox.querySelector(".alertMessage");
  var alertType = alertBox.querySelector(".alertType");

  if (alertBox.style.display === "block") {
    alertBox.style.display = "none"; // Hide the alert box if it's already visible
  } else {
    alertMessage.innerHTML = message;
    alertType.innerHTML = (type === 'hint') ? '❓ Indice' : '💡 Explication';

    // Change style based on type (yellow for hint, green for explanation)
    alertBox.style.backgroundColor = (type === 'hint') ? '#FFEDA3' : '#C0EDC2';  
    alertBox.style.borderColor = (type === 'hint') ? '#E5B800' : '#388E3C';  
    alertBox.style.display = "block";  // Show the alert

    MathJax.typesetPromise([alertMessage]);  // Re-render math with MathJax v3
  }
}
</script>
```

<!-- CSS for Styling -->

```{=html}
<style>
/* Custom styles for the buttons */
.custom-button {
  border: none;
  padding: 10px 20px;
  font-size: 16px;
  color: black;
  border-radius: 10px;
  cursor: pointer;
  transition: background 0.3s ease, transform 0.1s ease;
}

/* Green button for Explanation */
.explanation {
  background: #C0EDC2; /* Green */
  border: 2px solid #388E3C; /* Slightly darker green */
}

.explanation:hover {
  background: #388E3C; /* Darker green */
  transform: scale(1.08);
}

/* Yellow button for Hint */
.hint {
  background: #FFEDA3; /* Yellow */
  border: 2px solid #E5B800; /* Slightly darker yellow */
}

.hint:hover {
  background: #E5B800; /* Darker yellow */
  transform: scale(1.08);
}

/* Custom styles for the alert box */
.alert {
  padding: 15px;
  color: black;
  margin-top: 10px; /* Ensure spacing between button and alert */
  border-radius: 10px;
  border: 2px solid;
  font-size: 16px;
  width: fit-content; /* Prevent full-width alerts */
}
</style>
```

<!-- MathJax for Rendering Math -->

```{=html}
<script type="text/javascript" async
  src="https://cdnjs.cloudflare.com/ajax/libs/mathjax/3.2.2/es5/tex-mml-chtml.js">
</script>
```





## Question 1

Quelle est la définition vue en cours de l’espérance mathématique d’une variable aléatoire \\(X\\) ?

```{r}
opts <- c(
   "La valeur maximale que peut prendre \\(X\\).",
   "La somme des valeurs possibles de \\(X\\).",
   "Une mesure de dispersion.",
   answer = "Une moyenne pondérée des valeurs de \\(X\\) par leurs probabilités."
)
```

```{r, results='asis'}
cat(longmcq2(opts))
```


<button class="custom-button hint" onclick="toggleAlert(event, 'Rappelez-vous que l’espérance est une moyenne pondérée des valeurs prises par la variable.', 'hint')"> 
❓ Indice 
</button>
<div class="alert alert-info" style="display: none;">
  <strong class="alertType"></strong>: <span class="alertMessage"></span>
</div>

<div style="margin-top: 4px;"></div>

<button class="custom-button explanation" onclick="toggleAlert(event, 'L’espérance est définie par \\( E(X) = \\sum_{k} k P(X = k) \\), ce qui correspond à une moyenne pondérée.', 'explanation')"> 
💡 Explication 
</button>
<div class="alert alert-info" style="display: none;">
  <strong class="alertType"></strong>: <span class="alertMessage"></span>
</div>







## Question 2

On considère une variable aléatoire \\(X\\) prenant les valeurs suivantes :

\\[
X = \\begin{cases} 
1 & \\text{avec probabilité } 0.2 \\\\
3 & \\text{avec probabilité } 0.5 \\\\
6 & \\text{avec probabilité } 0.3
\\end{cases}
\\]

Quelle est la variance de \\(X\\) ?

```{r}
opts <- c(
   "\\(2.56\\)",
   "\\(3.48\\)",
   answer = "\\(3.25\\)",
   "\\(4.12\\)"
)
```

```{r, results='asis'}
cat(longmcq2(opts))
```

<button class="custom-button hint" onclick="toggleAlert(event, 'Utilisez la formule de la variance : \\( \\text{Var}(X) = E(X^2) - (E(X))^2 \\).', 'hint')"> ❓ Indice </button> <div class="alert alert-info" style="display: none;">   <strong class="alertType"></strong>: <span class="alertMessage"></span> </div>  <div style="margin-top: 4px;"></div>

<button class="custom-button explanation" onclick="toggleAlert(event, 'On calcule d’abord \\( E(X) = 1 \\times 0.2 + 3 \\times 0.5 + 6 \\times 0.3 = 3.5 \\), puis \\( E(X^2) = 1^2 \\times 0.2 + 3^2 \\times 0.5 + 6^2 \\times 0.3 = 15.5 \\). La variance est donc \\( \\text{Var}(X) = 15.5 - 3.5^2 = 3.25 \\).', 'explanation')"> 💡 Explication </button> <div class="alert alert-info" style="display: none;">   <strong class="alertType"></strong>: <span class="alertMessage"></span> </div>



## Question 3

Un pari est-il équitable si vous payez \\(50\\) CHF pour jouer et pouvez gagner \\(120\\) CHF avec une probabilité de \\(0.3\\) ou perdre votre mise dans le cas contraire ?

```{r}
opts <- c(
   "Oui, car le gain potentiel est supérieur à la mise.",
   answer = "Non, car l’espérance est négative.",
   "Oui, car la probabilité de gagner est non nulle.",
   "Impossible à déterminer."
)
```

```{r, results='asis'}
cat(longmcq2(opts))
```

<button class="custom-button hint" onclick="toggleAlert(event, 'Calculez \\(E(X) = (120 - 50) \\times 0.3 + (-50) \\times 0.7 \\).', 'hint')"> ❓ Indice </button> <div class="alert alert-info" style="display: none;">   <strong class="alertType"></strong>: <span class="alertMessage"></span> </div>  <div style="margin-top: 4px;"></div>

<button class="custom-button explanation" onclick="toggleAlert(event, 'L’espérance est \\( (120 - 50) \\times 0.3 + (-50) \\times 0.7 = -14 \\), donc le jeu n’est pas équitable.', 'explanation')"> 💡 Explication </button> <div class="alert alert-info" style="display: none;">   <strong class="alertType"></strong>: <span class="alertMessage"></span> </div>



## Question 4

À quoi correspond le symbole \\( C_7^6 \\) ?

```{r}
opts <- c(
   "Le nombre de façons de choisir \\(7\\) éléments parmi \\(6\\), sans ordre.",
   answer = "Le nombre de façons de choisir \\(6\\) éléments parmi \\(7\\), sans ordre.",
   "Le nombre de façons de choisir \\(7\\) éléments parmi \\(6\\), en tenant compte de l’ordre.",
   "Le nombre de façons de choisir \\(6\\) éléments parmi \\(7\\), en tenant compte de l’ordre."
)
```

```{r, results='asis'}
cat(longmcq2(opts))
```

<button class="custom-button hint" onclick="toggleAlert(event, 'Rappelez-vous que \\( C_n^k \\) correspond au nombre de combinaisons de \\(k\\) éléments parmi \\(n\\).', 'hint')"> ❓ Indice </button> <div class="alert alert-info" style="display: none;">   <strong class="alertType"></strong>: <span class="alertMessage"></span> </div>  <div style="margin-top: 4px;"></div>

<button class="custom-button explanation" onclick="toggleAlert(event, 'Le coefficient binomial \\( C_n^k = \\frac{n!}{k!(n-k)!} \\) donne le nombre de façons de choisir \\(k\\) éléments parmi \\(n\\) sans ordre particulier, ici \\( C_7^6 \\) signifie choisir \\(6\\) parmi \\(7\\) sans ordre.', 'explanation')"> 💡 Explication </button> <div class="alert alert-info" style="display: none;">   <strong class="alertType"></strong>: <span class="alertMessage"></span> </div>



## Question 5


Quelle est la bonne expression pour \\( C_7^6 \\) ?

```{r}
opts <- c(
   answer = "\\( \\frac{7!}{6!(7-6)!} \\)",
   "\\( \\frac{6!}{7!(6-7)!} \\)",
   "\\( \\frac{6!}{7!(7-6)!} \\)",
   "\\( \\frac{7!}{7!(6-7)!} \\)"
)
```

```{r, results='asis'}
cat(longmcq2(opts))
```

<button class="custom-button hint" onclick="toggleAlert(event, 'Rappelez-vous que la formule des combinaisons est \\( C_n^k = \\frac{n!}{k!(n-k)!} \\).', 'hint')"> ❓ Indice </button> <div class="alert alert-info" style="display: none;">   <strong class="alertType"></strong>: <span class="alertMessage"></span> </div>  <div style="margin-top: 4px;"></div>

<button class="custom-button explanation" onclick="toggleAlert(event, 'On applique \\( C_7^6 = \\frac{7!}{6!(7-6)!} \\), qui donne le nombre de façons de choisir \\(6\\) éléments parmi \\(7\\).', 'explanation')"> 💡 Explication </button> <div class="alert alert-info" style="display: none;">   <strong class="alertType"></strong>: <span class="alertMessage"></span> </div>




## Question 6

Combien de façons différentes un comité de \\(5\\) membres peut-il être choisi parmi \\(12\\) candidats ?

```{r}
opts <- c(
   answer = "\\(792\\)",
   "\\(120\\)",
   "\\(252\\)",
   "\\(924\\)"
)
```

```{r, results='asis'}
cat(longmcq2(opts))
```

<button class="custom-button hint" onclick="toggleAlert(event, 'Utilisez la formule des combinaisons \\( C_n^k = \\frac{n!}{k!(n-k)!} \\).', 'hint')"> ❓ Indice  </button> <div class="alert alert-info" style="display: none;">   <strong class="alertType"></strong>: <span class="alertMessage"></span> </div>  <div style="margin-top: 4px;"></div>

<button class="custom-button explanation" onclick="toggleAlert(event, 'On applique \\( C_{12}^{5} = \\frac{12!}{5!(7!)} = 792 \\).', 'explanation')"> 💡 Explication  </button> <div class="alert alert-info" style="display: none;">   <strong class="alertType"></strong>: <span class="alertMessage"></span> </div>




## Question 7

Un comité de \\(10\\) ONG vote une décision où chaque organisation a \\(40\\%\\) de chances de voter « pour », de façon indépendante. Quelle est la probabilité que \\(4\\) ONG votent en faveur ?

```{r}
opts <- c(
   "\\(0.20\\)",
   answer = "\\(0.25\\)",
   "\\(0.30\\)",
   "\\(0.35\\)"
)
```

```{r, results='asis'}
cat(longmcq2(opts))
```

<button class="custom-button hint" onclick="toggleAlert(event, 'Utilisez la formule binomiale \\( P(X = k) = C_n^k p^k (1-p)^{n-k} \\).', 'hint')"> 
❓ Indice 
</button>
<div class="alert alert-info" style="display: none;">
  <strong class="alertType"></strong>: <span class="alertMessage"></span>
</div>

<div style="margin-top: 4px;"></div>

<button class="custom-button explanation" onclick="toggleAlert(event, 'La distribution binomiale donne \\( P(X=4) = C_{10}^{4} (0.4)^4 (0.6)^6 = 0.25 \\).', 'explanation')"> 
💡 Explication 
</button>
<div class="alert alert-info" style="display: none;">
  <strong class="alertType"></strong>: <span class="alertMessage"></span>
</div>




## Question 8

Dans une organisation internationale, \\(20\\%\\) des propositions de réforme sont acceptées après un premier examen. Quelle est la probabilité que parmi \\(8\\) propositions, au moins \\(2\\) soient acceptées ?

```{r}
opts <- c(
   "\\(0.567\\)",
   answer = "\\(0.497\\)",
   "\\(0.852\\)",
   "\\(0.912\\)"
)
```

```{r, results='asis'}
cat(longmcq2(opts))
```

<button class="custom-button hint" onclick="toggleAlert(event, 'Calculez \\( 1 - P(X=0) - P(X=1) \\) avec la loi binomiale.', 'hint')"> ❓ Indice </button> <div class="alert alert-info" style="display: none;">   <strong class="alertType"></strong>: <span class="alertMessage"></span> </div>  <div style="margin-top: 4px;"></div>

<button class="custom-button explanation" onclick="toggleAlert(event, 'On applique \\( P(X\\geq2) = 1 - P(X=0) - P(X=1) \\) avec la distribution binomiale pour obtenir environ \\(0.497\\).', 'explanation')"> 💡 Explication </button> <div class="alert alert-info" style="display: none;">   <strong class="alertType"></strong>: <span class="alertMessage"></span> </div>


## Question 9

Un organisme international organise une élection avec \\(3\\) candidats. Chaque votant choisit indépendamment un candidat avec une probabilité de \\(0.4\\) pour le premier candidat, \\(0.25\\) pour le deuxième et \\(0.35\\) pour le troisème candidat. Quelle est la probabilité que le premier candidat obtienne exactement \\(5\\) votes sur \\(10\\) ?

```{r}
opts <- c(
   "\\(0.15\\)",
   "\\(0.25\\)",
   answer = "\\(0.20\\)",
   "\\(0.30\\)"
)
```

```{r, results='asis'}
cat(longmcq2(opts))
```

<button class="custom-button hint" onclick="toggleAlert(event, 'Utilisez la loi binomiale avec \\( n = 10, k = 5, p = 0.4 \\).', 'hint')"> ❓ Indice </button> <div class="alert alert-info" style="display: none;">   <strong class="alertType"></strong>: <span class="alertMessage"></span> </div>  <div style="margin-top: 4px;"></div>

<button class="custom-button explanation" onclick="toggleAlert(event, 'On applique \\( P(X=5) = C_{10}^{5} (0.4)^5 (0.25+0.35)^5 \\) qui donne environ \\(0.20\\).', 'explanation')"> 💡 Explication </button> <div class="alert alert-info" style="display: none;">   <strong class="alertType"></strong>: <span class="alertMessage"></span> </div>



## Question 10

Soit \\(X\\) une variable aléatoire avec \\(\\mathbb{E}(X) = 2\\), que vaut \\(\\mathbb{E}(2X+1)\\)?

```{r}
opts <- c(
   "\\(2\\)",
   answer = "\\(5\\)",
   "\\(4\\)",
   "\\(3\\)"
)
```

```{r, results='asis'}
cat(longmcq2(opts))
```

<button class="custom-button hint" onclick="toggleAlert(event, 'Pensez aux propriétés de l\'espérance.', 'hint')"> ❓ Indice </button> <div class="alert alert-info" style="display: none;">   <strong class="alertType"></strong>: <span class="alertMessage"></span> </div>  <div style="margin-top: 4px;"></div>

<button class="custom-button explanation" onclick="toggleAlert(event, '\\(\\mathbb{E}(2X+1) = 2\\mathbb{E}(X) + \\mathbb{E}(1) = 2\\times 2 + 1 = 5  \\)', 'explanation')"> 💡 Explication </button> <div class="alert alert-info" style="display: none;">   <strong class="alertType"></strong>: <span class="alertMessage"></span> </div>








## Question 11

Soit \\(X\\) une variable aléatoire. Si \\(\\mathbb{E}(X)=0\\) et \\(\\text{Var}(X)=1\\), quelle est l'espérance et la variance de \\(3X+1\\) ?

```{r}
opts <- c(
              "\\(\\mathbb{E}(3X + 1) = 3\\) et \\(\\text{Var}(3X + 1) = 1\\)",
               answer=  "\\(\\mathbb{E}(3X + 1) = 1\\) et \\(\\text{Var}(3X + 1) = 9\\)",
           "\\(\\mathbb{E}(3X + 1) = 0\\) et \\(\\text{Var}(3X + 1) = 9\\)",
              "\\(\\mathbb{E}(3X + 1) = 1\\) et \\(\\text{Var}(3X + 1) = 3\\)",
              "\\(\\mathbb{E}(3X + 1) = 3\\) et \\(\\text{Var}(3X + 1) = 3\\)"
)
```

```{r, results='asis'}
cat(longmcq2(opts))
```




<button class="custom-button hint" onclick="toggleAlert(event, 'Pensez aux propriétés de l\'espérance et de la variance pour une transformation linéaire d\'une variable aléatoire.', 'hint')">
  ❓ Indice
</button>
<div class="alert alert-info" style="display: none;">
  <strong class="alertType"></strong>: <span class="alertMessage"></span>
</div>
<div style="margin-top: 4px;"></div>

<button class="custom-button explanation" onclick="toggleAlert(event, '\\(\\mathbb{E}(3X+1) = 3\\mathbb{E}(X) + 1 = 3\\times 0 + 1 = 1\\) et \\(\\text{Var}(3X+1) = 3^2 \\text{Var}(X) = 9\\times 1 = 9\\)', 'explanation')">
  💡 Explication
</button>
<div class="alert alert-info" style="display: none;">
  <strong class="alertType"></strong>: <span class="alertMessage"></span>
</div>















## Question 12


Mme Smith a \\(3 \\) jupes, \\(5\\)  chemisiers et \\(2\\) vestes. Combien de tenues différentes peut-elle porter ?


```{r}
opts <- c(
            answer = "\\(30\\)",
            "\\(5\\)",
            "\\(10\\)",
            "\\(15\\)",
            "\\(25\\)"
)
```

```{r, results='asis'}
cat(longmcq2(opts))
```


<button class="custom-button hint" onclick="toggleAlert(event, 'Pensez à multiplier le nombre de jupes, de chemisiers et de vestes pour obtenir le nombre total de combinaisons possibles.', 'hint')"> ❓ Indice </button> <div class="alert alert-info" style="display: none;"> <strong class="alertType"></strong>: <span class="alertMessage"></span> </div> <div style="margin-top: 4px;"></div> 
 
 <button class="custom-button explanation" onclick="toggleAlert(event, 'Le nombre total de tenues différentes est donné par la multiplication des options disponibles pour chaque type de vêtement : \\(3 \\times 5 \\times 2 = 30\\).', 'explanation')"> 💡 Explication </button> <div class="alert alert-info" style="display: none;"> <strong class="alertType"></strong>: <span class="alertMessage"></span> </div> 
 
 
 
 
## Question 13

Un professeur donne un QCM de \\(10\\) questions à ses étudiants. La probabilité qu'un étudiant réponde correctement à une question est de \\(0.7\\). Quelle est la probabilité qu'un étudiant réponde correctement à exactement \\(8\\) questions? 

```{r}
opts <- c(
       "\\(0.8506917\\)",
              answer =    "\\(0.2334744\\)",
            "\\(0.5289564\\)",
            "\\(0.3589652\\)",
            "\\(0.1248964\\)"
)
```

```{r, results='asis'}
cat(longmcq2(opts))
```


<button class="custom-button hint" onclick="toggleAlert(event, 'Évaluez la probabilité \\(P(X=8)\\) à l\'aide de la formule de la probabilité binomiale: \\( P(X = k) = C^k_n p^{k} (1-p)^{n-k}\\)', 'hint')"> ❓ Indice </button> <div class="alert alert-info" style="display: none;"> <strong class="alertType"></strong>: <span class="alertMessage"></span> </div> <div style="margin-top: 4px;"></div> 




<button class="custom-button explanation" onclick="toggleAlert(event, 'Pour calculer la probabilité de répondre correctement à exactement \\(8\\) questions, utilisez la formule de la distribution binomiale : \\(P(X = k) = C^k_n p^{k} (1-p)^{n-k} \\). En remplacant avec \\(k=8, n=10 \\text{ et } p=0.7\\), on obtient: \\( C^{8}_{10} \\times  0.7^{8} \\times   0.3^{2} = \\frac{10!}{8! 2!}  \\times  0.7^{8} \\times   0.3^{2} = 0.2334744\\)', 'explanation')"> 💡 Explication </button> <div class="alert alert-info" style="display: none;"> <strong class="alertType"></strong>: <span class="alertMessage"></span> </div>











## Question 14

Un professeur donne un QCM de \\(10\\) questions à ses étudiants. La probabilité qu'un étudiant réponde correctement à une question est de \\(0.7\\). Quelle est la probabilité qu'un étudiant réponde correctement à entre \\(6\\) et \\(8\\) questions inclusivement ?
  
  
  
  
```{r}
opts <- c(
  answer = "\\(0.7004233\\)",
  "\\(0.3492134\\)",
  "\\(0.6516539\\)",
  "\\(0.4740934\\)",
  "\\(0.1797624\\)"
)
```

```{r, results='asis'}
cat(longmcq2(opts))
```

<button class="custom-button hint" onclick="toggleAlert(event, 'Pour trouver la probabilité de répondre correctement à entre \\(6\\) et \\(8\\) questions, il faut additioner \\(P(X=8), P(X=7) \\text{ et } P(X=6)\\).', 'hint')"> ❓ Indice </button> <div class="alert alert-info" style="display: none;"> <strong class="alertType"></strong>: <span class="alertMessage"></span> </div> <div style="margin-top: 4px;"></div>
  
  
  
  
<button class="custom-button explanation" onclick="toggleAlert(event, 'Pour calculer la probabilité de répondre correctement à entre \\(6\\) et \\(8\\) questions, utilisez la formule de la distribution binomiale : \\(P(X = k) = C^k_n p^{k} (1-p)^{n-k} \\). On calcule d\'abord \\( P(X=8) = C^{8}_{10} \\times  0.7^{8} \\times   0.3^{2} =  0.2334744 \\), puis on calcule \\( P(X=7) = C^{7}_{10} \\times  0.7^{7} \\times   0.3^{3}  =  0.2668279 \\) et on calcule finalement \\( P(X=6) = C^{6}_{10} \\times  0.7^{6} \\times   0.3^{4} =  0.2001209\\). La somme de ces trois probabilité correspond à \\(0.7004232\\).', 'explanation')"> 💡 Explication </button> <div class="alert alert-info" style="display: none;"> <strong class="alertType"></strong>: <span class="alertMessage"></span> </div>







## Question 15 (Exercice facultatif 😱)

Montrez que pour une variable aléatoire \\(X\\), \\(\\text{Var}(X) = \\mathbb{E} \\{(X - \\mathbb{E}[X] )^2 \\} = \\mathbb{E}(X^2) - \\{\\mathbb{E}(X)\\}^2  \\).

<button class="custom-button hint" onclick="toggleAlert(event, 'Développez l\'expression \\(\\text{Var}(X) = \\mathbb{E} \\{(X - \\mathbb{E}[X] )^2 \\} \\) et utilisez les propriétés de l\'espérance.', 'hint')"> ❓ Indice </button> <div class="alert alert-info" style="display: none;"> <strong class="alertType"></strong>: <span class="alertMessage"></span> </div> <div style="margin-top: 4px;"></div>


<button class="custom-button explanation" onclick="toggleAlert(event, 'On pose \\(\\text{Var}(X) = \\mathbb{E} \\{(X - \\mathbb{E}[X] )^2 \\}\\). On développe ensuite pour obtenir: \\(\\mathbb{E}\\{X^2 + (\\mathbb{E}[X])^2 - 2X\\mathbb{E}(X)\\} \\). Par la linéarité de l\'espérance, on peut développer et obtenir: \\( \\mathbb{E}(X^2) + \\mathbb{E}\\{(\\mathbb{E}[X])^2\\} - \\mathbb{E}\\{2X\\mathbb{E}(X) \\}  =   \\mathbb{E}(X^2) + \\mathbb{E}\\{(\\mathbb{E}[X])^2\\} - 2\\mathbb{E}(X) \\mathbb{E}(X)     \\). Puisque \\(\\mathbb{E}(X)\\) est une constante par rapport à l\'espérance, \\(\\mathbb{E}\\{ (\\mathbb{E}[X])^2\\} = \\{\\mathbb{E}(X)\\}^2 \\), on obtient ainsi: \\( \\mathbb{E}(X^2) + \\{\\mathbb{E}(X)\\}^2 - 2\\mathbb{E}(X) \\mathbb{E}(X)  =  \\mathbb{E}(X^2) - \\{\\mathbb{E}(X)\\}^2  \\)', 'explanation')"> 💡 Explication </button> <div class="alert alert-info" style="display: none;"> <strong class="alertType"></strong>: <span class="alertMessage"></span> </div>




  