---
title: "Exercices Semaine 1"
format:
  html:
    html-math-method: mathjax
    includes:
      in_header: |
        <script type="text/javascript" async
          src="https://cdn.jsdelivr.net/npm/mathjax@3/es5/tex-mml-chtml.js">
        </script>
toc: false

editor: visual
---


```{r, echo = FALSE, results='asis'}
knitr::opts_chunk$set(echo = FALSE)

# Uncomment to change widget colours:
#style_widgets(incorrect = "goldenrod", correct = "purple", highlight = "firebrick")
```





```{r}

add_backslashes <- function(input_string) {
  # Use regular expressions to replace single backslashes with double backslashes
  result <- gsub("\\\\", "\\\\\\\\", input_string)
  return(result)
}


longmcq2 <- function(opts) {
  
  
  
  ix <- which(names(opts) == "answer")
  if (length(ix) == 0) {
    stop("The question has no correct answer")
  }
  
  # Encode special characters
  opts2 <- gsub("\'", "&apos;", opts, fixed = TRUE)
  
  # Add mathjax wrapper to LaTeX expressions (fix regex)
  opts2 <- gsub("\\\\\\((.*?)\\\\\\)", "\\\\(\\1\\\\)", opts2)  # Wrap LaTeX expressions correctly
  
  # Generate a unique name for the radio buttons
  qname <- paste0("radio_", paste(sample(LETTERS, 10, T), collapse = ""))
  options <- sprintf('<label><input type="radio" autocomplete="off" name="%s" value="%s"></input> <span>%s</span></label>', qname, names(opts), opts2)
  
  # HTML format for display
  html <- paste0("<div class='webex-radiogroup' id='", qname, "'>",
                 paste(options, collapse = ""),
                 "</div>\n")
  
  # PDF format (no changes here)
  pdf_opts <- sprintf("* (%s) %s  ", LETTERS[seq_along(opts2)], opts2)
  pdf <- paste0("\n\n", paste(pdf_opts, collapse = "\n"), "\n\n")
  
  # Check the output format and return the appropriate version
  out_fmt <- knitr::opts_knit$get("out.format")
  pandoc_to <- knitr::opts_knit$get("rmarkdown.pandoc.to")
  
  add_backslashes( ifelse((is.null(out_fmt) & is.null(pandoc_to)) ||
                            isTRUE(out_fmt == "html") ||
                            isTRUE(pandoc_to == "html"),
                          html, pdf))
  
  
 
}

```




<!-- JavaScript -->
<script type="text/javascript">
function toggleAlert(event, message, type) {
  var alertBox = event.target.nextElementSibling; // Select the alert box next to the clicked button
  var alertMessage = alertBox.querySelector(".alertMessage");
  var alertType = alertBox.querySelector(".alertType");

  if (alertBox.style.display === "block") {
    alertBox.style.display = "none"; // Hide the alert box if it's already visible
  } else {
    alertMessage.innerHTML = message;
    alertType.innerHTML = (type === 'hint') ? '❓ Indice' : '💡 Explication';

    // Change style based on type (yellow for hint, green for explanation)
    alertBox.style.backgroundColor = (type === 'hint') ? '#FFEDA3' : '#C0EDC2';  
    alertBox.style.borderColor = (type === 'hint') ? '#E5B800' : '#388E3C';  
    alertBox.style.display = "block";  // Show the alert

    MathJax.typesetPromise([alertMessage]);  // Re-render math with MathJax v3
  }
}
</script>

<!-- CSS for Styling -->
<style>
/* Custom styles for the buttons */
.custom-button {
  border: none;
  padding: 10px 20px;
  font-size: 16px;
  color: black;
  border-radius: 10px;
  cursor: pointer;
  transition: background 0.3s ease, transform 0.1s ease;
}

/* Green button for Explanation */
.explanation {
  background: #C0EDC2; /* Green */
  border: 2px solid #388E3C; /* Slightly darker green */
}

.explanation:hover {
  background: #388E3C; /* Darker green */
  transform: scale(1.08);
}

/* Yellow button for Hint */
.hint {
  background: #FFEDA3; /* Yellow */
  border: 2px solid #E5B800; /* Slightly darker yellow */
}

.hint:hover {
  background: #E5B800; /* Darker yellow */
  transform: scale(1.08);
}

/* Custom styles for the alert box */
.alert {
  padding: 15px;
  color: black;
  margin-top: 10px; /* Ensure spacing between button and alert */
  border-radius: 10px;
  border: 2px solid;
  font-size: 16px;
  width: fit-content; /* Prevent full-width alerts */
}
</style>

<!-- MathJax for Rendering Math -->
<script type="text/javascript" async
  src="https://cdnjs.cloudflare.com/ajax/libs/mathjax/3.2.2/es5/tex-mml-chtml.js">
</script>


## Question 1

Dans une urne contenant \\(3\\) boules rouges et \\(2\\) boules bleues, on tire deux boules **avec** remise. Quelle est la probabilité d'obtenir deux boules de la même couleur?


```{r}
opts <- c(
   "\\(\\frac{1}{10}\\)",
    "\\(\\frac{3}{10}\\)",
   "\\(\\frac{2}{5}\\)",
     answer =     "\\( \\frac{52}{100}\\)"
)
```

```{r, results='asis'}
cat(longmcq2(opts))
```



<!-- Button for Hint -->
<button class="custom-button hint" onclick="toggleAlert(event, 'Les tirages sont indépendants.', 'hint')">
  ❓ Indice
</button>
<div class="alert alert-info" style="display: none;">
  <strong class="alertType"></strong>: <span class="alertMessage"></span>
</div>

<div style="margin-top: 4px;"></div>


<!-- Button for Explanation -->
<button class="custom-button explanation" onclick="toggleAlert(event, ' On peut calculer : \\(P(RR) = \\frac{3}{5}\\times\\frac{3}{5} \\) pour deux rouges \\(P(BB) = \\frac{2}{5} \\times \\frac{2}{5} \\) pour deux bleues. Ainsi on obtient: \\(P(\\text{deux boules de la même couleur}) = \\frac{9}{25} + \\frac{4}{25} = \\frac{52}{100}\\).', 'explanation')">
  💡 Explication
</button>
<div class="alert alert-info" style="display: none;">
  <strong class="alertType"></strong>: <span class="alertMessage"></span>
</div>




## Question 2


Dans une urne contenant \\(3\\) boules rouges et \\(2\\) boules bleues, on tire deux boules **sans** remise. Quelle est la probabilité d'obtenir deux boules de la même couleur?


```{r}
opts <- c(
   "\\(\\frac{1}{10}\\)",
    "\\(\\frac{3}{10}\\)",
   answer =     "\\(\\frac{2}{5}\\)",
     "\\( \\frac{1}{2}\\)"
)
```

```{r, results='asis'}
cat(longmcq2(opts))
```



<!-- Button for Hint -->
<button class="custom-button hint" onclick="toggleAlert(event, 'Les tirages ne sont pas indépendants.', 'hint')">
  ❓ Indice
</button>
<div class="alert alert-info" style="display: none;">
  <strong class="alertType"></strong>: <span class="alertMessage"></span>
</div>

<div style="margin-top: 4px;"></div>


<!-- Button for Explanation -->
<button class="custom-button explanation" onclick="toggleAlert(event, ' On peut calculer : \\(P(RR) = \\frac{3}{5} \\times \\frac{2}{4} \\) pour deux rouges \\(P(BB) = \\frac{2}{5} \\times \\frac{1}{4}\\) pour deux bleues. Ainsi on obtient: \\(P(\\text{deux boules de la même couleur}) = \\frac{3}{10} + \\frac{1}{10} = \\frac{4}{10} = \\frac{2}{5} \\).', 'explanation')">
  💡 Explication
</button>
<div class="alert alert-info" style="display: none;">
  <strong class="alertType"></strong>: <span class="alertMessage"></span>
</div>


## Question 3

Si \\( P(A) = \\frac{3}{10}\\) et \\(P(B|A) = \\frac{4}{10}\\), quelle est la probabilité \\( P(A \\text{ et } B) ? \\)

```{r}
opts <- c(
   "\\(\\frac{7}{10}\\)",
      answer =   "\\(\\frac{12}{100}\\)",
   "\\(\\frac{3}{10}\\)",
     "\\( \\frac{4}{10}\\)"
)
```

```{r, results='asis'}
cat(longmcq2(opts))
```




<!-- Button for Hint -->
<button class="custom-button hint" onclick="toggleAlert(event, 'Les événements ne sont pas mutuellement exclusifs.', 'hint')">
  ❓ Indice
</button>
<div class="alert alert-info" style="display: none;">
  <strong class="alertType"></strong>: <span class="alertMessage"></span>
</div>

<div style="margin-top: 4px;"></div>


<!-- Button for Explanation -->
<button class="custom-button explanation" onclick="toggleAlert(event, 'En utilisant la règle de multiplication des probabilités : \\( P(A \\text{ et } B) = P(A) \\times P(B|A) =\\frac{3}{10} \\times \\frac{4}{10} = \\frac{12}{100} \\).', 'explanation')">
  💡 Explication
</button>
<div class="alert alert-info" style="display: none;">
  <strong class="alertType"></strong>: <span class="alertMessage"></span>
</div>


## Question 5

Dans une famille ayant trois enfants, quelle est la probabilité d'avoir exactement deux filles ?


```{r}
opts <- c(
   "\\(\\frac{1}{8}\\)",

 "\\(\\frac{1}{2}\\)",
     "\\( \\frac{5}{8}\\)",
      answer =      "\\(\\frac{3}{8}\\)"
)
```

```{r, results='asis'}
cat(longmcq2(opts))
```



<!-- Button for Hint -->
<button class="custom-button hint" onclick="toggleAlert(event, 'Listez toutes les configurations possibles.', 'hint')">
  ❓ Indice
</button>
<div class="alert alert-info" style="display: none;">
  <strong class="alertType"></strong>: <span class="alertMessage"></span>
</div>

<div style="margin-top: 4px;"></div>

<!-- Button for Explanation -->
<button class="custom-button explanation" onclick="toggleAlert(event, 'Sur les \\(8\\) configurations possibles, \\( \\{FFF, FFG, FGF, GFF, GGF, GFG, FGG, GGG\\} \\), il y a exactement \\(3\\) facons d\'obtenir \\(2\\) filles. D\'où la probabilité de \\(\\frac{3}{8}\\).', 'explanation')">
  💡 Explication
</button>
<div class="alert alert-info" style="display: none;">
  <strong class="alertType"></strong>: <span class="alertMessage"></span>
</div>




