---
title: "Exercices Semaine 6"
format:
  html:
    html-math-method: mathjax
    includes:
      in_header: |
        <script type="text/javascript" async
          src="https://cdn.jsdelivr.net/npm/mathjax@3/es5/tex-mml-chtml.js">
        </script>
toc: false
editor: source
---

```{r, echo = FALSE, results='asis'}
knitr::opts_chunk$set(echo = FALSE)

# Uncomment to change widget colours:
#style_widgets(incorrect = "goldenrod", correct = "purple", highlight = "firebrick")
```

```{r}

add_backslashes <- function(input_string) {
  # Use regular expressions to replace single backslashes with double backslashes
  result <- gsub("\\\\", "\\\\\\\\", input_string)
  return(result)
}


longmcq2 <- function(opts) {
  
  
  
  ix <- which(names(opts) == "answer")
  if (length(ix) == 0) {
    stop("The question has no correct answer")
  }
  
  # Encode special characters
  opts2 <- gsub("\'", "&apos;", opts, fixed = TRUE)
  
  # Add mathjax wrapper to LaTeX expressions (fix regex)
  opts2 <- gsub("\\\\\\((.*?)\\\\\\)", "\\\\(\\1\\\\)", opts2)  # Wrap LaTeX expressions correctly
  
  # Generate a unique name for the radio buttons
  qname <- paste0("radio_", paste(sample(LETTERS, 10, T), collapse = ""))
  options <- sprintf('<label><input type="radio" autocomplete="off" name="%s" value="%s"></input> <span>%s</span></label>', qname, names(opts), opts2)
  
  # HTML format for display
  html <- paste0("<div class='webex-radiogroup' id='", qname, "'>",
                 paste(options, collapse = ""),
                 "</div>\n")
  
  # PDF format (no changes here)
  pdf_opts <- sprintf("* (%s) %s  ", LETTERS[seq_along(opts2)], opts2)
  pdf <- paste0("\n\n", paste(pdf_opts, collapse = "\n"), "\n\n")
  
  # Check the output format and return the appropriate version
  out_fmt <- knitr::opts_knit$get("out.format")
  pandoc_to <- knitr::opts_knit$get("rmarkdown.pandoc.to")
  
  add_backslashes( ifelse((is.null(out_fmt) & is.null(pandoc_to)) ||
                            isTRUE(out_fmt == "html") ||
                            isTRUE(pandoc_to == "html"),
                          html, pdf))
  
  
 
}

```

<!-- JavaScript -->

```{=html}
<script type="text/javascript">
function toggleAlert(event, message, type) {
  var alertBox = event.target.nextElementSibling; // Select the alert box next to the clicked button
  var alertMessage = alertBox.querySelector(".alertMessage");
  var alertType = alertBox.querySelector(".alertType");

  if (alertBox.style.display === "block") {
    alertBox.style.display = "none"; // Hide the alert box if it's already visible
  } else {
    alertMessage.innerHTML = message;
    alertType.innerHTML = (type === 'hint') ? '❓ Indice' : '💡 Explication';

    // Change style based on type (yellow for hint, green for explanation)
    alertBox.style.backgroundColor = (type === 'hint') ? '#FFEDA3' : '#C0EDC2';  
    alertBox.style.borderColor = (type === 'hint') ? '#E5B800' : '#388E3C';  
    alertBox.style.display = "block";  // Show the alert

    MathJax.typesetPromise([alertMessage]);  // Re-render math with MathJax v3
  }
}
</script>
```

<!-- CSS for Styling -->

```{=html}
<style>
/* Custom styles for the buttons */
.custom-button {
  border: none;
  padding: 10px 20px;
  font-size: 16px;
  color: black;
  border-radius: 10px;
  cursor: pointer;
  transition: background 0.3s ease, transform 0.1s ease;
}

/* Green button for Explanation */
.explanation {
  background: #C0EDC2; /* Green */
  border: 2px solid #388E3C; /* Slightly darker green */
}

.explanation:hover {
  background: #388E3C; /* Darker green */
  transform: scale(1.08);
}

/* Yellow button for Hint */
.hint {
  background: #FFEDA3; /* Yellow */
  border: 2px solid #E5B800; /* Slightly darker yellow */
}

.hint:hover {
  background: #E5B800; /* Darker yellow */
  transform: scale(1.08);
}

/* Custom styles for the alert box */
.alert {
  padding: 15px;
  color: black;
  margin-top: 10px; /* Ensure spacing between button and alert */
  border-radius: 10px;
  border: 2px solid;
  font-size: 16px;
  width: fit-content; /* Prevent full-width alerts */
}
</style>
```

<!-- MathJax for Rendering Math -->

```{=html}
<script type="text/javascript" async
  src="https://cdnjs.cloudflare.com/ajax/libs/mathjax/3.2.2/es5/tex-mml-chtml.js">
</script>
```





## Question 1

Il y a plus de variabilité dans les données si :



```{r}
opts <- c(
  "L’écart-type diminue",
    "La variance diminue",
	"L’IQR est identique à l’écart-type",
	 "La variance est différente de l’IQR",
	answer =  "L’IQR et/ou l’écart-type augmentent",
  "On ajoute une constante aux données"

)

```

```{r, results='asis'}
cat(longmcq2(opts))
```

<button class="custom-button hint" onclick="toggleAlert(event, 'Relisez les définitions de la variance, de l\'écart-type et de l\'IQR.', 'hint')">
❓ Indice
</button>
<div class="alert alert-info" style="display: none;">
  <strong class="alertType"></strong>: <span class="alertMessage"></span>
</div>

<div style="margin-top: 4px;"></div>

<button class="custom-button explanation" onclick="toggleAlert(event, 'Il y a plus de variabilité dans les données lorsque l\'IQR, la variance ou l\'écart-type augmentent.', 'explanation')">
💡 Explication
</button>
<div class="alert alert-info" style="display: none;">
  <strong class="alertType"></strong>: <span class="alertMessage"></span>
</div>



## Question 2


Soit l'échantillon composé des nombres suivants : \\(\\{4,8,6,5,9\\}\\). Calculez la moyenne de l'échantillon \\(\\bar{x}\\) et la variance de l'échantillon \\(s^2\\).


```{r}
opts <- c(
   answer = "\\(\\bar{x} = 6.4, \\quad s^2 = 4.3 \\)",
    "\\(\\bar{x} = 6.4, \\quad s^2 = 4.6 \\)",
    "\\(\\bar{x} = 6.4, \\quad s^2 = 2.95 \\)",
    "\\(\\bar{x} = 8.4, \\quad s^2 = 4.4 \\)",
   "\\(\\bar{x} = 8.4, \\quad s^2 = 4.6 \\)"
)


```

```{r, results='asis'}
cat(longmcq2(opts))
```





<button class="custom-button hint" onclick="toggleAlert(event, 'Calculez d\'abord la moyenne en additionnant les nombres et en divisant par le nombre d\'observations.', 'hint')"> ❓ Indice </button> <div class="alert alert-info" style="display: none;"> <strong class="alertType"></strong>: <span class="alertMessage"></span> </div> 
<div style="margin-top: 4px;"></div> 

 <button class="custom-button explanation" onclick="toggleAlert(event, 'Pour calculer la moyenne, additionnez les nombres : \\(4 + 8 + 6 + 5 + 9 = 32\\). Divisez par le nombre d\'observations, soit \\(5\\) : \\(32 / 5 = 6.4\\). Pour la variance, utilisez la formule suivante : \\(s^2 = \\frac{1}{n-1} \\sum_{i=1}^{n} (x_{i}-\\bar{x})^{2}\\). Calculez chaque terme : \\((4-6.4)^2 = 5.76\\), \\((8-6.4)^2 = 2.56\\), \\((6-6.4)^2 = 0.16\\), \\((5-6.4)^2 = 1.96\\), \\((9-6.4)^2 = 6.76\\). Additionnez ces termes : \\(5.76 + 2.56 + 0.16 + 1.96 + 6.76 = 17.2\\). Divisez par \\(4\\)  : \\( 17.2 / 4 = 4.3\\). La bonne réponse est donc \\(\\bar{x} = 6.4\\), \\(s^2 = 4.3\\).', 'explanation')"> 💡 Explication </button> <div class="alert alert-info" style="display: none;"> <strong class="alertType"></strong>: <span class="alertMessage"></span> </div>



## Question 3


Soit la distribution suivante. Quelle affirmation est correcte?


```{r, echo=F, fig.width=6}
# Set the parameters
alpha <- 2
beta <- 8
n <- 20000

# Generate random numbers
set.seed(123456)
x <- rbeta(n, alpha, beta)
par(mar=c(3.5,4.5,1,1))
plot(density(x), xlab="", ylab="", main="", las=1)
mtext(side = 2, "Densité", line=3)
```



```{r}
opts <- c(
    "La distribution est assymétrique à gauche",
      answer = "La distribution est assymétrique à droite",
   "La distribution est symétrique",
     "La moyenne est inférieure à la médiane",
   "L'IQR est égal à l'écart-type"
)


```

```{r, results='asis'}
cat(longmcq2(opts))
```


<button class="custom-button hint" onclick="toggleAlert(event, 'Relisez la diapositive \\(8\\) du cours de la semaine \\(6\\).', 'hint')"> ❓ Indice </button> <div class="alert alert-info" style="display: none;"> <strong class="alertType"></strong>: <span class="alertMessage"></span> </div> 
<div style="margin-top: 4px;"></div> 

 <button class="custom-button explanation" onclick="toggleAlert(event, 'La distribution est assymétrique à droite et la moyenne se déplace dans la direction de l\'asymétrie d\'une distribution, ainsi la moyenne sera supérieure à la médiane.', 'explanation')"> 💡 Explication </button> <div class="alert alert-info" style="display: none;"> <strong class="alertType"></strong>: <span class="alertMessage"></span> </div>


## Question 4

On considère l’échantillon de \\(10\\) valeurs suivant :

\\(\\{3,7,10,12,16,21,25,30,38,50\\}\\)

Quelle suite de valeurs est entièrement comprise entre la médiane et le troisième quartile \\(Q3\\) ?

```{r}
opts <- c(
  "\\(17, 22, 29\\)",
  "\\(18, 24, 32\\)",
  "\\(19, 23, 35\\)",
  answer = "\\(20, 23, 26\\)",
  "\\(15, 22, 27\\)"
)
```

```{r, results='asis'}
cat(longmcq2(opts))
```

<button class="custom-button hint" onclick="toggleAlert(event, 'Commencez par calculer la médiane \\( (Q2) \\) et \\(Q3\\) avant de vérifier les valeurs proposées.', 'hint')"> ❓ Indice </button>
<div class="alert alert-info" style="display: none;"> <strong class="alertType"></strong>: <span class="alertMessage"></span> </div> <div style="margin-top: 4px;"></div>

<button class="custom-button explanation" onclick="toggleAlert(event, 'La médiane \\( (Q2) \\) est la moyenne des 5ᵉ et 6ᵉ valeurs : \\( (16+21)/2 = 18.5\\). Le troisième quartile \\(Q3\\) est simplement la 8ᵉ  : \\( 30 \\). Seul l’ensemble \\(\\{20, 23, 26\\}\\) contient uniquement des valeurs comprises entre \\(18.5\\) et \\(30\\).', 'explanation')"> 💡 Explication </button>
<div class="alert alert-info" style="display: none;"> <strong class="alertType"></strong>: <span class="alertMessage"></span> </div> 


## Question 5 

Dans une organisation internationale, un pays peut avoir le statut de "Membre", "Observateur" ou "Non-membre". À quel type de variable ce statut correspond-il ?

```{r}
opts <- c(
  "Variable quantitative continue",
  "Variable quantitative discrète",
  "Variable catégorielle nominale",
  answer = "Variable catégorielle ordinale"
)

```

```{r, results='asis'}
cat(longmcq2(opts))
```

<button class="custom-button hint" onclick="toggleAlert(event, 'Demandez-vous si ces statuts suivent un ordre logique.', 'hint')"> ❓ Indice </button>
<div class="alert alert-info" style="display: none;"> <strong class="alertType"></strong>: <span class="alertMessage"></span> </div> <div style="margin-top: 4px;"></div>

<button class="custom-button explanation" onclick="toggleAlert(event, 'Le statut d’un pays dans une organisation internationale suit un ordre naturel : Non-membre < Observateur < Membre, mais il n’existe pas d’écart quantifiable entre ces catégories. Il s’agit donc d’une variable catégorielle ordinale.', 'explanation')"> 💡 Explication </button>
<div class="alert alert-info" style="display: none;"> <strong class="alertType"></strong>: <span class="alertMessage"></span> </div> 


## Question 6

Voici l'histogramme d'un échantillon de données discrètes :


```{r, echo=F, fig.width=6}
# Génération de données discrètes avec 15 éléments
set.seed(42)
data <- c(rep(1, 2), rep(2, 2), rep(3, 2), rep(4, 2), rep(5, 2), 
          rep(6, 1), rep(7, 1), rep(8, 1), rep(9, 1), rep(10, 1))

# Affichage de l'histogramme avec l'axe X allant de 1 à 10
hist(data, col = "#e3ccff", main = "Histogramme des données discrètes", 
     xlab = "Valeurs", ylab = "Effectif", breaks = seq(0.5, 10.5, 1), right = FALSE, xaxt="n")
axis(1, at=1:10) # Ajout manuel des valeurs de 1 à 10 sur l'axe X
```

Quel jeu de données correspond à cet histogramme ?



```{r}
opts <- c(
  "\\(\\{1,1, 2,2, 3,3, 4,4, 5,5, 6,6, 7,7, 8\\}\\)",  
  "\\(\\{1,1, 2,2, 3,3, 4,4, 5,5, 6,6, 7,8, 9\\}\\)",  
  answer = "\\(\\{1,1, 2,2, 3,3, 4,4, 5,5, 6, 7, 8, 9, 10\\}\\)",  
  "\\(\\{1,2,3,4,5,6,7,8,9,10,10,10,10,10,10\\}\\)",  
  "\\(\\{1,1, 3,3, 4,4, 5,5, 6,6, 7,7, 8, 9\\}\\)"
)
```

```{r, results='asis'}
cat(longmcq2(opts))
```

<button class="custom-button hint" onclick="toggleAlert(event, 'Vérifiez la fréquence des valeurs et leur répartition.', 'hint')"> ❓ Indice </button>
<div class="alert alert-info" style="display: none;"> <strong class="alertType"></strong>: <span class="alertMessage"></span> </div> <div style="margin-top: 4px;"></div>

<button class="custom-button explanation" onclick="toggleAlert(event, 'D\'après l\'histogramme, les valeurs de \\(1\\) à \\(5\\) ont une fréquence de \\(2\\), tandis que les valeurs de \\(6\\) à \\(10\\) ont une fréquence de \\(1\\). Le jeu de données correspondant doit donc contenir exactement ces occurrences.', 'explanation')"> 💡 Explication </button>
<div class="alert alert-info" style="display: none;"> <strong class="alertType"></strong>: <span class="alertMessage"></span> </div> 

## Question 7

Supposez que vous avez autant de données que vous le souhaitez qui proviennent d'une variable aléatoire normale centrée en \\(10\\) et d'écart-type \\(5\\). Quelle est la valeur maximale de la moustache supérieure d'un boxplot sur de telles données ?


```{r}
opts <- c(
  answer = "\\(23.4\\)",
  "\\(13.35\\)",  
  "\\(6.7\\)",
 "-\\(3.4\\)",
  "\\(26.6\\)"
)
```

```{r, results='asis'}
cat(longmcq2(opts))
```

<button class="custom-button hint" onclick="toggleAlert(event, 'Revoyez dans les slides comment la moustache supérieure est calculée et les calculs des percentiles d\'une variable aléatoire normale.', 'hint')"> ❓ Indice </button>
<div class="alert alert-info" style="display: none;"> <strong class="alertType"></strong>: <span class="alertMessage"></span> </div> <div style="margin-top: 4px;"></div>

<button class="custom-button explanation" onclick="toggleAlert(event, 'Soit \\(X\\sim\\mathcal{N}(10, 5^2)\\). On doit calculer la valeur \\(Q3 + 1.5\\times\\text{IQR}\\) où \\(\\text{IQR}=Q3-Q1\\). On a \\(Q1\\) est la valeur telle que \\(P(X\\leq Q1)=P(Z\\leq (Q1 - 10)/5 )=0.25\\) et on trouve \\(-0.67 = (Q1-10)/5\\), donc \\(Q1=6.65\\). On procède de manière analogue pour le quartile supérieur et on obtient \\(Q3=13.35\\). À noter que par la propriété de symétrie de la loi normale, si \\(P(Z\\leq -0.67)=0.25\\) alors \\(P(Z\\leq 0.67)=0.75\\). Du coup, on \\(\\text{IQR}=13.35-6.65=6.7\\). Finalement, la valeur cherchée est \\(13.35+ 1.5\\cdot 6.7=23.4\\). À noter qu\'ici on a arrondi le percentile vers sa valeur la plus proche, c\'est-à-dire \\(P(Z\\leq -0.67)=0.2514\\). Un autre choix aurait pu être \\(P(Z\\leq -0.68)=0.2483\\). Avec ce choix on aurait obtenu \\(13.4+1.5(13.4-6.6)=23.3\\). De plus, sans ces erreurs d\'arrondis (approche plus avancée), la réponse est \\(23.4898\\). Ces réponses ne sont pas des choix proposé éviter ces confusions.', 'explanation')"> 💡 Explication </button>
<div class="alert alert-info" style="display: none;"> <strong class="alertType"></strong>: <span class="alertMessage"></span> </div> 

## Question 8

Supposez que vous avez autant de données que vous le souhaitez qui proviennent d'une variable aléatoire normale \\(\\mathcal{N}(10,5^2)\\). Quelle affirmation est correcte ?


```{r}
opts <- c(
  "IQR < Écart-type < Variance",
  answer = "Écart-type < IQR < Variance",  
  "Écart-type < Variance < IQR",
  "Variance < Écart-type < IQR",
  "Variance < IQR < Écart-type"
)
```

```{r, results='asis'}
cat(longmcq2(opts))
```

<button class="custom-button hint" onclick="toggleAlert(event, 'Relisez les définitions de la variance, de l\'écart-type et de l\'IQR.', 'hint')"> ❓ Indice </button>
<div class="alert alert-info" style="display: none;"> <strong class="alertType"></strong>: <span class="alertMessage"></span> </div> <div style="margin-top: 4px;"></div>

<button class="custom-button explanation" onclick="toggleAlert(event, 'La variance et l\'écart-type sont donnés dans l\'énoncé, respectivement \\(25\\) et \\(5\\). Il s\'agit des mêmes données du problème que la question \\(7\\) pour laquelle on a calculé l\'IQR à \\(6.7\\). Donc l\'affirmation correcte est que l\'écart-type est plus que l\'IQR qui est plus petit que la variance.', 'explanation')"> 💡 Explication </button>
<div class="alert alert-info" style="display: none;"> <strong class="alertType"></strong>: <span class="alertMessage"></span> </div> 

## Question 9

Quel boxplot a le plus grand IQR ?

```{r, echo=F, fig.width=6}
# Fixer la graine aléatoire pour la reproductibilité
set.seed(123)

# Générer des données fictives pour 4 groupes (A, B, C, D)
A <- rnorm(20, mean = 6, sd = 1)   # Groupe A centré autour de 6
B <- rnorm(20, mean = 2.5, sd = 0.5) # Groupe B plus serré autour de 2.5
C <- rnorm(20, mean = 4, sd = 2)   # Groupe C plus dispersé
D <- rnorm(20, mean = 1.5, sd = 1) # Groupe D plus bas

# Fusionner les données dans un data frame
data <- data.frame(
  Valeur = c(A, B, C, D),
  Groupe = rep(c("A", "B", "C", "D"), each = 20)
)

# Créer le boxplot
boxplot(Valeur ~ Groupe, data = data,
        col = "gray",  # Remplissage gris
        border = "black", # Bordures noires
        main = "",       # Pas de titre
        xlab = "", ylab = "", # Pas de labels
        las = 1,         # Orientation des labels
        frame = TRUE    # Enlever la bordure du cadre
)
```


```{r}
opts <- c(
  "A",
  "B",  
  answer = "C",
  "D"
)
```

```{r, results='asis'}
cat(longmcq2(opts))
```

<button class="custom-button hint" onclick="toggleAlert(event, 'Relisez la définition de l\'IQR.', 'hint')"> ❓ Indice </button>
<div class="alert alert-info" style="display: none;"> <strong class="alertType"></strong>: <span class="alertMessage"></span> </div> <div style="margin-top: 4px;"></div>

<button class="custom-button explanation" onclick="toggleAlert(event, 'L\'IQR correspond à la taille de la boîte. Il est évident que la boxplot C a la boîte la plus grande.', 'explanation')"> 💡 Explication </button>
<div class="alert alert-info" style="display: none;"> <strong class="alertType"></strong>: <span class="alertMessage"></span> </div> 

## Question 10

Quelle affirmation est correcte pour ces boxplots ?

```{r, echo=F, fig.width=6}
# Fixer la graine aléatoire pour la reproductibilité
set.seed(123)

# Générer des données de salaires fictifs pour hommes et femmes
salaire_homme <- c(rnorm(10, mean = 88, sd = 5), 40, 10)  # Ajout d'outliers
salaire_femme <- c(rnorm(11, mean = 83, sd = 7), 30)  # Outlier plus bas

# Fusionner les données
salaire <- c(salaire_homme, salaire_femme)
sexe <- rep(c("Homme", "Femme"), each = length(salaire_homme))

# Créer le boxplot
boxplot(salaire ~ sexe,
        xlab = "", ylab = "Salaire", # Labels en français
        las = 1,         # Orientation des labels en horizontal
        frame = FALSE,    # Suppression du cadre extérieur
        pch = 19
)
```


```{r}
opts <- c(
  "Le salaire moyen des femmes est supérieur au salaire moyen des hommes.",
  answer = "Le salaire minimum des femmes est supérieur au salaire minimum des hommes.",  
  "L'IQR du salaire des hommes est plus grand que l'IQR du salaire des femmes.",
  "Le salaire médian des femmes est supérieur au salaire médian des hommes."
)
```

```{r, results='asis'}
cat(longmcq2(opts))
```

<button class="custom-button hint" onclick="toggleAlert(event, 'Revoyez comment les boxplots sont définis.', 'hint')"> ❓ Indice </button>
<div class="alert alert-info" style="display: none;"> <strong class="alertType"></strong>: <span class="alertMessage"></span> </div> <div style="margin-top: 4px;"></div>

<button class="custom-button explanation" onclick="toggleAlert(event, 'Le premier choix ne peut pas être affirmé car il n\'y a pas l\'information sur les moyennes des hommes et des femmes. Le deuxième choix est correct, les minimums se voient avec les points (valeurs abberrantes). Le troisième choix est faux, c\'est le contraire : l\'IQR du boxplot Homme est plus petit que l\'IQR du boxplot Femme. Le quatrième choix est faux, la médiane pour Femme est inférieure à la médiane Homme.', 'explanation')"> 💡 Explication </button>
<div class="alert alert-info" style="display: none;"> <strong class="alertType"></strong>: <span class="alertMessage"></span> </div> 










## Question 11


Soit la distribution suivante. Quelle affirmation est correcte?


```{r, echo=F, fig.width=6}
# Set the parameters
a = 0
b=1
n <- 30000

# Generate random numbers
set.seed(123456)
x <- runif(n, a, b)
par(mar=c(3.5,4.5,1,1))
plot(density(x), xlab="", ylab="", main="", las=1)
mtext(side = 2, "Densité", line=3)
```



```{r}
opts <- c(
    "La distribution est assymétrique à gauche",
      "La distribution est assymétrique à droite",
   answer = "La distribution est plutôt symétrique et une loi uniforme semble être un modèle pertinent modéliser pour ces données",
     "La moyenne est inférieure à la médiane",
   "La distribution est plutôt symétrique et une loi normale semble être un modèle pertinent pour modéliser ces données"
)


```

```{r, results='asis'}
cat(longmcq2(opts))
```


<button class="custom-button hint" onclick="toggleAlert(event, 'Relisez la diapositive \\(8\\) du cours de la semaine \\(6\\).', 'hint')"> ❓ Indice </button> <div class="alert alert-info" style="display: none;"> <strong class="alertType"></strong>: <span class="alertMessage"></span> </div> 
<div style="margin-top: 4px;"></div> 

 <button class="custom-button explanation" onclick="toggleAlert(event, 'La distribution est plutôt symétrique et une loi uniforme semble être un modèle pertinent pour modéliser ces données.', 'explanation')"> 💡 Explication </button> <div class="alert alert-info" style="display: none;"> <strong class="alertType"></strong>: <span class="alertMessage"></span> </div>


