---
title: "Exercices Semaine 1"
format:
  html:
    html-math-method: mathjax
    includes:
      in_header: |
        <script type="text/javascript" async
          src="https://cdn.jsdelivr.net/npm/mathjax@3/es5/tex-mml-chtml.js">
        </script>
toc: false

editor: source
---


```{r, echo = FALSE, results='asis'}
knitr::opts_chunk$set(echo = FALSE)

# Uncomment to change widget colours:
#style_widgets(incorrect = "goldenrod", correct = "purple", highlight = "firebrick")
```





```{r}

add_backslashes <- function(input_string) {
  # Use regular expressions to replace single backslashes with double backslashes
  result <- gsub("\\\\", "\\\\\\\\", input_string)
  return(result)
}


longmcq2 <- function(opts) {
  
  
  
  ix <- which(names(opts) == "answer")
  if (length(ix) == 0) {
    stop("The question has no correct answer")
  }
  
  # Encode special characters
  opts2 <- gsub("\'", "&apos;", opts, fixed = TRUE)
  
  # Add mathjax wrapper to LaTeX expressions (fix regex)
  opts2 <- gsub("\\\\\\((.*?)\\\\\\)", "\\\\(\\1\\\\)", opts2)  # Wrap LaTeX expressions correctly
  
  # Generate a unique name for the radio buttons
  qname <- paste0("radio_", paste(sample(LETTERS, 10, T), collapse = ""))
  options <- sprintf('<label><input type="radio" autocomplete="off" name="%s" value="%s"></input> <span>%s</span></label>', qname, names(opts), opts2)
  
  # HTML format for display
  html <- paste0("<div class='webex-radiogroup' id='", qname, "'>",
                 paste(options, collapse = ""),
                 "</div>\n")
  
  # PDF format (no changes here)
  pdf_opts <- sprintf("* (%s) %s  ", LETTERS[seq_along(opts2)], opts2)
  pdf <- paste0("\n\n", paste(pdf_opts, collapse = "\n"), "\n\n")
  
  # Check the output format and return the appropriate version
  out_fmt <- knitr::opts_knit$get("out.format")
  pandoc_to <- knitr::opts_knit$get("rmarkdown.pandoc.to")
  
  add_backslashes( ifelse((is.null(out_fmt) & is.null(pandoc_to)) ||
                            isTRUE(out_fmt == "html") ||
                            isTRUE(pandoc_to == "html"),
                          html, pdf))
  
  
 
}

```




<!-- JavaScript -->
<script type="text/javascript">
function toggleAlert(event, message, type) {
  var alertBox = event.target.nextElementSibling; // Select the alert box next to the clicked button
  var alertMessage = alertBox.querySelector(".alertMessage");
  var alertType = alertBox.querySelector(".alertType");

  if (alertBox.style.display === "block") {
    alertBox.style.display = "none"; // Hide the alert box if it's already visible
  } else {
    alertMessage.innerHTML = message;
    alertType.innerHTML = (type === 'hint') ? '❓ Indice' : '💡 Explication';

    // Change style based on type (yellow for hint, green for explanation)
    alertBox.style.backgroundColor = (type === 'hint') ? '#FFEDA3' : '#C0EDC2';  
    alertBox.style.borderColor = (type === 'hint') ? '#E5B800' : '#388E3C';  
    alertBox.style.display = "block";  // Show the alert

    MathJax.typesetPromise([alertMessage]);  // Re-render math with MathJax v3
  }
}
</script>

<!-- CSS for Styling -->
<style>
/* Custom styles for the buttons */
.custom-button {
  border: none;
  padding: 10px 20px;
  font-size: 16px;
  color: black;
  border-radius: 10px;
  cursor: pointer;
  transition: background 0.3s ease, transform 0.1s ease;
}

/* Green button for Explanation */
.explanation {
  background: #C0EDC2; /* Green */
  border: 2px solid #388E3C; /* Slightly darker green */
}

.explanation:hover {
  background: #388E3C; /* Darker green */
  transform: scale(1.08);
}

/* Yellow button for Hint */
.hint {
  background: #FFEDA3; /* Yellow */
  border: 2px solid #E5B800; /* Slightly darker yellow */
}

.hint:hover {
  background: #E5B800; /* Darker yellow */
  transform: scale(1.08);
}

/* Custom styles for the alert box */
.alert {
  padding: 15px;
  color: black;
  margin-top: 10px; /* Ensure spacing between button and alert */
  border-radius: 10px;
  border: 2px solid;
  font-size: 16px;
  width: fit-content; /* Prevent full-width alerts */
}
</style>

<!-- MathJax for Rendering Math -->
<script type="text/javascript" async
  src="https://cdnjs.cloudflare.com/ajax/libs/mathjax/3.2.2/es5/tex-mml-chtml.js">
</script>


## Question 1

Dans une urne contenant \\(3\\) boules rouges et \\(2\\) boules bleues, on tire deux boules **avec** remise. Quelle est la probabilité d'obtenir deux boules de la même couleur?


```{r}
opts <- c(
   "\\(\\frac{1}{10}\\)",
    "\\(\\frac{3}{10}\\)",
   "\\(\\frac{2}{5}\\)",
     answer =     "\\( \\frac{52}{100}\\)"
)
```

```{r, results='asis'}
cat(longmcq2(opts))
```



<!-- Button for Hint -->
<button class="custom-button hint" onclick="toggleAlert(event, 'Les tirages sont indépendants.', 'hint')">
  ❓ Indice
</button>
<div class="alert alert-info" style="display: none;">
  <strong class="alertType"></strong>: <span class="alertMessage"></span>
</div>

<div style="margin-top: 4px;"></div>


<!-- Button for Explanation -->
<button class="custom-button explanation" onclick="toggleAlert(event, ' On peut calculer : \\(P(RR) = \\frac{3}{5}\\times\\frac{3}{5} \\) pour deux rouges \\(P(BB) = \\frac{2}{5} \\times \\frac{2}{5} \\) pour deux bleues. Ainsi on obtient: \\(P(\\text{deux boules de la même couleur}) = \\frac{9}{25} + \\frac{4}{25} = \\frac{52}{100}\\).', 'explanation')">
  💡 Explication
</button>
<div class="alert alert-info" style="display: none;">
  <strong class="alertType"></strong>: <span class="alertMessage"></span>
</div>




## Question 2


Dans une urne contenant \\(3\\) boules rouges et \\(2\\) boules bleues, on tire deux boules **sans** remise. Quelle est la probabilité d'obtenir deux boules de la même couleur?


```{r}
opts <- c(
   "\\(\\frac{1}{10}\\)",
    "\\(\\frac{3}{10}\\)",
   answer =     "\\(\\frac{2}{5}\\)",
     "\\( \\frac{1}{2}\\)"
)
```

```{r, results='asis'}
cat(longmcq2(opts))
```



<!-- Button for Hint -->
<button class="custom-button hint" onclick="toggleAlert(event, 'Les tirages ne sont pas indépendants.', 'hint')">
  ❓ Indice
</button>
<div class="alert alert-info" style="display: none;">
  <strong class="alertType"></strong>: <span class="alertMessage"></span>
</div>

<div style="margin-top: 4px;"></div>


<!-- Button for Explanation -->
<button class="custom-button explanation" onclick="toggleAlert(event, ' On peut calculer : \\(P(RR) = \\frac{3}{5} \\times \\frac{2}{4} \\) pour deux rouges \\(P(BB) = \\frac{2}{5} \\times \\frac{1}{4}\\) pour deux bleues. Ainsi on obtient: \\(P(\\text{deux boules de la même couleur}) = \\frac{3}{10} + \\frac{1}{10} = \\frac{4}{10} = \\frac{2}{5} \\).', 'explanation')">
  💡 Explication
</button>
<div class="alert alert-info" style="display: none;">
  <strong class="alertType"></strong>: <span class="alertMessage"></span>
</div>


## Question 3

Si \\( P(A) = \\frac{3}{10}\\) et \\(P(B|A) = \\frac{4}{10}\\), quelle est la probabilité \\( P(A \\text{ et } B) ? \\)

```{r}
opts <- c(
   "\\(\\frac{7}{10}\\)",
      answer =   "\\(\\frac{12}{100}\\)",
   "\\(\\frac{3}{10}\\)",
     "\\( \\frac{4}{10}\\)"
)
```

```{r, results='asis'}
cat(longmcq2(opts))
```




<!-- Button for Hint -->
<button class="custom-button hint" onclick="toggleAlert(event, 'Les événements ne sont pas mutuellement exclusifs.', 'hint')">
  ❓ Indice
</button>
<div class="alert alert-info" style="display: none;">
  <strong class="alertType"></strong>: <span class="alertMessage"></span>
</div>

<div style="margin-top: 4px;"></div>


<!-- Button for Explanation -->
<button class="custom-button explanation" onclick="toggleAlert(event, 'En utilisant la règle de multiplication des probabilités : \\( P(A \\text{ et } B) = P(A) \\times P(B|A) =\\frac{3}{10} \\times \\frac{4}{10} = \\frac{12}{100} \\).', 'explanation')">
  💡 Explication
</button>
<div class="alert alert-info" style="display: none;">
  <strong class="alertType"></strong>: <span class="alertMessage"></span>
</div>


## Question 4

Dans une famille ayant trois enfants, quelle est la probabilité d'avoir exactement deux filles ?


```{r}
opts <- c(
   "\\(\\frac{1}{8}\\)",

 "\\(\\frac{1}{2}\\)",
     "\\( \\frac{5}{8}\\)",
      answer =      "\\(\\frac{3}{8}\\)"
)
```

```{r, results='asis'}
cat(longmcq2(opts))
```



<!-- Button for Hint -->
<button class="custom-button hint" onclick="toggleAlert(event, 'Listez toutes les configurations possibles.', 'hint')">
  ❓ Indice
</button>
<div class="alert alert-info" style="display: none;">
  <strong class="alertType"></strong>: <span class="alertMessage"></span>
</div>

<div style="margin-top: 4px;"></div>

<!-- Button for Explanation -->
<button class="custom-button explanation" onclick="toggleAlert(event, 'Sur les \\(8\\) configurations possibles, \\( \\{FFF, FFG, FGF, GFF, GGF, GFG, FGG, GGG\\} \\), il y a exactement \\(3\\) facons d\'obtenir \\(2\\) filles. D\'où la probabilité de \\(\\frac{3}{8}\\).', 'explanation')">
  💡 Explication
</button>
<div class="alert alert-info" style="display: none;">
  <strong class="alertType"></strong>: <span class="alertMessage"></span>
</div>





## Question 5

Lors d'un jeu de cartes avec un paquet classique contenant \\(52\\) cartes, vous tirez une carte au hasard. Quelle est la probabilité que ce soit un roi?

```{r}
opts <- c(
        answer =    "\\(\\frac{4}{52}\\)",

 "\\(\\frac{2}{52}\\)",
     "\\( \\frac{1}{52}\\)",
   "\\(\\frac{8}{52}\\)"
)
```

```{r, results='asis'}
cat(longmcq2(opts))
```






<!-- Button for Hint -->
<button class="custom-button hint" onclick="toggleAlert(event, 'Combien y a-t-il de rois dans le paquet?', 'hint')">
  ❓ Indice
</button>
<div class="alert alert-info" style="display: none;">
  <strong class="alertType"></strong>: <span class="alertMessage"></span>
</div>

<div style="margin-top: 4px;"></div>

<!-- Button for Explanation -->
<button class="custom-button explanation" onclick="toggleAlert(event, 'Il y a quatre rois dans le paquet (le roi de coeur, de pique, de carreau et de trèfle). Ainsi on obtient: \\(\\frac{4}{52}\\).', 'explanation')">
  💡 Explication
</button>
<div class="alert alert-info" style="display: none;">
  <strong class="alertType"></strong>: <span class="alertMessage"></span>
</div>


## Question 6

Lors d'un jeu de cartes avec un paquet classique contenant \\(52\\) cartes, vous tirez une carte au hasard. Sachant que c'est un roi, quelle est la probabilité que ce soit une carte rouge ?



```{r}
opts <- c(
   "\\(\\frac{1}{4}\\)",

 "\\(\\frac{2}{3}\\)",
     "\\( \\frac{3}{4}\\)",
        answer =    "\\(\\frac{1}{2}\\)"
)
```

```{r, results='asis'}
cat(longmcq2(opts))
```





<!-- Button for Hint -->
<button class="custom-button hint" onclick="toggleAlert(event, 'Combien y a-t-il de rois rouges dans le paquet?', 'hint')">
  ❓ Indice
</button>
<div class="alert alert-info" style="display: none;">
  <strong class="alertType"></strong>: <span class="alertMessage"></span>
</div>

<div style="margin-top: 4px;"></div>

<!-- Button for Explanation -->
<button class="custom-button explanation" onclick="toggleAlert(event, 'Parmi les quatre rois du jeu, exactement deux sont rouges (coeur et carreau) et deux sont noirs (pique et trèfle). Donc \\(P(\\text{Roi rouge} | \\text{Roi})\\) = \\(\\frac{2}{4} = \\frac{1}{2}\\).', 'explanation')">
  💡 Explication
</button>
<div class="alert alert-info" style="display: none;">
  <strong class="alertType"></strong>: <span class="alertMessage"></span>
</div>





## Question 7 

Dans une famille avec deux enfants, sachant que l'aîné est un garçon, quelle est la probabilité que les deux enfants soient des garçons ?




```{r}
opts <- c(
   "\\(\\frac{1}{4}\\)",

       answer =    "\\(\\frac{1}{2}\\)",
     "\\( \\frac{3}{4}\\)",
  "\\(\\frac{1}{3}\\)"
)
```

```{r, results='asis'}
cat(longmcq2(opts))
```




<!-- Button for Hint -->
<button class="custom-button hint" onclick="toggleAlert(event, 'Quelles sont les possibilités si l\'ainé est un garçon?', 'hint')">
  ❓ Indice
</button>
<div class="alert alert-info" style="display: none;">
  <strong class="alertType"></strong>: <span class="alertMessage"></span>
</div>

<div style="margin-top: 4px;"></div>

<!-- Button for Explanation -->
<button class="custom-button explanation" onclick="toggleAlert(event, 'Sachant que l\'aîné est un garçon, notre univers se réduit à \\(\\{GG, GF\\}\\). La probabilité d\'avoir un deuxième garçon est donc de \\(\\frac{1}{2}\\).', 'explanation')">
  💡 Explication
</button>
<div class="alert alert-info" style="display: none;">
  <strong class="alertType"></strong>: <span class="alertMessage"></span>
</div>




## Question 8
Dans une famille avec deux enfants, sachant qu'au moins l'un des deux est un garçon, quelle est la probabilité que les deux enfants soient des garçons ?






```{r}
opts <- c(
    answer =   "\\(\\frac{1}{3}\\)",

       "\\(\\frac{1}{2}\\)",
     "\\( \\frac{3}{4}\\)",
  "\\(\\frac{1}{4}\\)"
)
```

```{r, results='asis'}
cat(longmcq2(opts))
```



<!-- Button for Hint -->
<button class="custom-button hint" onclick="toggleAlert(event, 'Quelles sont les possibilités si l\'un des deux enfants est un garçon?', 'hint')">
  ❓ Indice
</button>
<div class="alert alert-info" style="display: none;">
  <strong class="alertType"></strong>: <span class="alertMessage"></span>
</div>

<div style="margin-top: 4px;"></div>

<!-- Button for Explanation -->
<button class="custom-button explanation" onclick="toggleAlert(event, 'Sachant que l\'un des deux enfants est un garçon, l\'univers est \\(\\{GG, GF, FG\\}\\). On obtient ainsi \\(\\frac{1}{3}\\).', 'explanation')">
  💡 Explication
</button>
<div class="alert alert-info" style="display: none;">
  <strong class="alertType"></strong>: <span class="alertMessage"></span>
</div>


<div style="margin-top: 20px;"></div>



**Le dilemme de Monty Hall**

Un jeu télévisé propose aux candidats de choisir une porte parmi trois. Derrière l'une d'elles se trouve une voiture (le gain), et derrière les deux autres, des chèvres (perte).

Le candidat choisit une porte au hasard. L’animateur (qui sait où est la voiture) ouvre ensuite une des deux autres portes pour révéler une chèvre. Le candidat a alors la possibilité de changer de porte ou de conserver son choix initial.


## Question 9 
Avant que l'animateur ouvre une porte, quelle est la probabilité que la voiture soit derrière la porte initialement choisie par le candidat ?








```{r}
opts <- c(
    answer =   "\\(\\frac{1}{3}\\)",

       "\\(\\frac{1}{2}\\)",
     "\\( \\frac{2}{3}\\)",
  "\\(\\frac{1}{4}\\)"
)
```

```{r, results='asis'}
cat(longmcq2(opts))
```


<!-- Button for Hint -->
<button class="custom-button hint" onclick="toggleAlert(event, 'Les événements sont équiprobables.', 'hint')">
  ❓ Indice
</button>
<div class="alert alert-info" style="display: none;">
  <strong class="alertType"></strong>: <span class="alertMessage"></span>
</div>

<div style="margin-top: 4px;"></div>

<!-- Button for Explanation -->
<button class="custom-button explanation" onclick="toggleAlert(event, 'Lorsque le candidat choisit une porte au hasard parmi trois, il y a une probabilité équiprobable de \\(\\frac{1}{3}\\) qu\'il ait choisi la porte avec la voiture derrière. En effet, il y a trois portes possibles et une voiture derrière une seule porte. La probabilité que la voiture soit derrière la porte choisie initialement est donc \\(\\frac{1}{3}\\).', 'explanation')">
  💡 Explication
</button>
<div class="alert alert-info" style="display: none;">
  <strong class="alertType"></strong>: <span class="alertMessage"></span>
</div>



## Question 10

Après que l’animateur a ouvert une porte contenant une chèvre, quelle est la probabilité que la voiture soit derrière la porte initialement choisie par le candidat ?





```{r}
opts <- c(
 

       "\\(\\frac{1}{2}\\)",
          answer =   "\\(\\frac{1}{3}\\)",
     "\\( \\frac{2}{3}\\)",
  "\\(\\frac{3}{3}\\)"
)
```

```{r, results='asis'}
cat(longmcq2(opts))
```



<!-- Button for Hint -->
<button class="custom-button hint" onclick="toggleAlert(event, 'Étant donné la probabilité initiale d\'avoir choisi la voiture avant que l\'animateur n\'intervienne. Le fait qu\'il ouvre une porte change-t-il cette probabilité ?', 'hint')">
  ❓ Indice
</button>
<div class="alert alert-info" style="display: none;">
  <strong class="alertType"></strong>: <span class="alertMessage"></span>
</div>

<div style="margin-top: 4px;"></div>

<!-- Button for Explanation -->
<button class="custom-button explanation" onclick="toggleAlert(event, 'La probabilité que la voiture soit derrière la porte initialement choisie par le candidat reste de \\(\\frac{1}{3}\\), même après que l\'animateur a ouvert une porte avec une chèvre. Cela peut sembler contre-intuitif, mais l\’information révélée par l\’animateur n’affecte pas cette probabilité. Lorsque le candidat choisit une porte au hasard au début, la chance qu\’il ait choisi la voiture est de \\(\\frac{1}{3}\\), et cette probabilité ne change pas une fois que l\’animateur ouvre une porte avec une chèvre. Cela signifie que la probabilité de \\(\\frac{1}{3}\\) pour l\'option initiale est toujours valable.', 'explanation')">
  💡 Explication
</button>
<div class="alert alert-info" style="display: none;">
  <strong class="alertType"></strong>: <span class="alertMessage"></span>
</div>






## Question 11

Après que l’animateur a ouvert une porte contenant une chèvre, quelle est la probabilité que la voiture soit derrière l’autre porte encore fermée ?





```{r}
opts <- c(
          answer =    "\\(\\frac{2}{3}\\)",
      "\\(\\frac{1}{3}\\)",
     "\\( \\frac{1}{4}\\)",
  "\\(\\frac{3}{3}\\)"
)
```

```{r, results='asis'}
cat(longmcq2(opts))
```



<!-- Button for Hint -->
<button class="custom-button hint" onclick="toggleAlert(event, 'Au départ, la voiture peut être derrière l\’une des trois portes. L\’animateur sait où elle se trouve et ouvre toujours une porte avec une chèvre. Comment cette information modifie-t-elle les probabilités ?', 'hint')">
  ❓ Indice
</button>
<div class="alert alert-info" style="display: none;">
  <strong class="alertType"></strong>: <span class="alertMessage"></span>
</div>

<div style="margin-top: 4px;"></div>

<!-- Button for Explanation -->
<button class="custom-button explanation" onclick="toggleAlert(event, 'Après que l\'animateur a ouvert une porte contenant une chèvre, la probabilité que la voiture soit derrière la porte restante (celle qui n\'a pas été choisie et qui n\'a pas été ouverte) devient de \\(\\frac{2}{3}\\). Cela est dû au fait que le candidat avait initialement \\(\\frac{1}{3}\\) de chances de choisir la voiture, ce qui signifie qu\'il y a \\(\\frac{2}{3}\\) de chances que la voiture soit derrière l\'une des deux autres portes. Comme l\'animateur a ouvert l\'une de ces portes pour révéler une chèvre, les \\(\\frac{2}{3}\\) de chances se concentrent sur la porte restante.', 'explanation')">
  💡 Explication
</button>
<div class="alert alert-info" style="display: none;">
  <strong class="alertType"></strong>: <span class="alertMessage"></span>
</div>








<div style="margin-top: 20px;"></div>





**Probabilité dans le jeu du Yahtzee**

Le jeu de Yahtzee utilise \\(5\\) dés à six faces. 
Après chaque lancer, le joueur choisit de conserver certains dés et de relancer les autres pour maximiser le score selon les catégories (par exemple, les suites, les brelans, le Yahtzee, etc.).


Le joueur lance \\(5\\) dés. Après le premier lancer, les résultats sont les suivants : \\((2, 4, 4, 3, 5)\\). Le joueur décide de conserver les deux dés "\\(4\\)" et de relancer les trois autres dés \\((2, 3, \\text{ et } 5)\\).




## Question 12
Quelle est la probabilité d'obtenir au moins un autre "\\(4\\)"  lors du second lancer ? (Le joueur relance \\(3\\) dés.)


```{r}
opts <- c(
        "\\(\\frac{1}{6}\\)",
      "\\(\\frac{1}{2}\\)",
     answer =      "\\( \\frac{91}{216}\\)",
  "\\(\\frac{1}{3}\\)",
    "\\(\\frac{56}{216}\\)"
)
```

```{r, results='asis'}
cat(longmcq2(opts))
```






<!-- Button for Hint -->
<button class="custom-button hint" onclick="toggleAlert(event, 'Calculez la probabilité de ne pas obtenir de \\(4\\).', 'hint')">
  ❓ Indice
</button>
<div class="alert alert-info" style="display: none;">
  <strong class="alertType"></strong>: <span class="alertMessage"></span>
</div>

<div style="margin-top: 4px;"></div>

<!-- Button for Explanation -->
<button class="custom-button explanation" onclick="toggleAlert(event, 'Pour trouver la probabilité d\'obtenir au moins un \\(4\\)  parmi les trois dés, il faut d\’abord calculer la probabilité de ne pas obtenir de  \\(4\\)  sur les trois dés (chacun ayant une probabilité de \\(\\frac{5}{6}\\)  de ne pas être un  \\(4\\)). Ensuite, on soustrait cette probabilité à \\(1\\) pour obtenir la probabilité d\’obtenir au moins un  \\(4\\). Le calcul donne \\(\\frac{91}{216}\\).', 'explanation')">
  💡 Explication
</button>
<div class="alert alert-info" style="display: none;">
  <strong class="alertType"></strong>: <span class="alertMessage"></span>
</div>


## Question 13

Quelle est la probabilité d’obtenir un "Yahtzee" (cinq dés identiques) lors d'un premier lancer ?



```{r}
opts <- c(
        "\\(\\frac{1}{36}\\)",
       answer =       "\\(\\frac{1}{1296}\\)",
   "\\( \\frac{1}{216}\\)",
  "\\(\\frac{1}{3}\\)",
   "\\(\\frac{6}{1296}\\)"
)
```

```{r, results='asis'}
cat(longmcq2(opts))
```




<!-- Button for Hint -->
<button class="custom-button hint" onclick="toggleAlert(event, 'Combien y a-t-il de façon d\'obtenir un Yahtzee?', 'hint')">
  ❓ Indice
</button>
<div class="alert alert-info" style="display: none;">
  <strong class="alertType"></strong>: <span class="alertMessage"></span>
</div>

<div style="margin-top: 4px;"></div>

<!-- Button for Explanation -->
<button class="custom-button explanation" onclick="toggleAlert(event, 'La probabilité d\’obtenir un  lors d\’un premier lancer est de \\(\\frac{1}{1296}\\). Cela se calcule en prenant en compte qu\'il y a \\(6\\) façons d\'obtenir un  Yahtzee (tous les dés ayant la même valeur, de \\(1\\) à \\(6\\)), et qu\'il y a \\(6^5 = 7776\\) combinaisons possibles pour un lancer de \\(5\\) dés. Donc, la probabilité est \\(\\frac{6}{7776} = \\frac{1}{1296}  \\).', 'explanation')">
  💡 Explication
</button>
<div class="alert alert-info" style="display: none;">
  <strong class="alertType"></strong>: <span class="alertMessage"></span>
</div>

