---
title: "Exercices Semaine 9"
format:
  html:
    html-math-method: mathjax
    include-after-body: include/webex_2.js
    css: include/webex_2.css
toc: false
editor: source
---


```{r, echo = FALSE, results='asis'}
knitr::opts_chunk$set(echo = FALSE)
source("include/q_a_env.R")
```


<!-- JavaScript for legacy hint/explanation buttons -->
<script type="text/javascript">
function toggleAlertLegacy(alertId, message, type) {
  var alertBox = document.getElementById(alertId);
  if (!alertBox) return;

  var alertsContainer = alertBox.closest('.question-alerts');
  if (alertsContainer) {
    var allAlerts = alertsContainer.querySelectorAll('.alert');
    allAlerts.forEach(function(alert) {
      if (alert.id !== alertId) {
        alert.style.display = "none";
      }
    });
  }

  var alertMessage = alertBox.querySelector(".alertMessage");
  var alertType = alertBox.querySelector(".alertType");

  if (alertBox.style.display === "block") {
    alertBox.style.display = "none";
  } else {
    alertMessage.innerHTML = message;
    alertType.innerHTML = (type === 'hint') ? '&#10067; Indice' : '&#128161; Explication';

    var isDark = document.documentElement.getAttribute('data-theme') === 'dark';
    alertBox.style.backgroundColor = (type === 'hint')
      ? (isDark ? '#3a3520' : '#FFEDA3')
      : (isDark ? '#1a3a2a' : '#C0EDC2');
    alertBox.style.borderColor = (type === 'hint')
      ? (isDark ? '#d69e2e' : '#E5B800')
      : (isDark ? '#68d391' : '#388E3C');
    alertBox.style.color = isDark ? '#e2e8f0' : '#1a202c';
    alertBox.style.display = "block";

    MathJax.typesetPromise([alertMessage]);
  }
}
</script>

<!-- CSS for AI Help button and alerts container -->
<style>
.custom-button.ai-help {
  background: #E8E0F0;
  border: 2px solid #5a3d8a;
}

.custom-button.ai-help:hover {
  background: linear-gradient(135deg, #5a67d8 0%, #9f7aea 100%);
  border-color: transparent;
  color: white;
  transform: scale(1.05);
}

[data-theme="dark"] .custom-button.ai-help {
  background: #2d2440;
  border-color: #7c6aad;
  color: #e2e8f0;
}

[data-theme="dark"] .custom-button.ai-help:hover {
  background: linear-gradient(135deg, #5a67d8 0%, #9f7aea 100%);
  border-color: transparent;
  color: white;
}

.question-alerts {
  margin-top: 8px;
}

.question-alerts .alert {
  margin-bottom: 8px;
}
</style>

<!-- MathJax for Rendering Math -->
<script type="text/javascript" async
  src="https://cdnjs.cloudflare.com/ajax/libs/mathjax/3.2.2/es5/tex-mml-chtml.js">
</script>


---

## Question 1

Les scores d'un examen de physique sont distribués normalement avec une espérance de \\(80\\) et un écart-type de \\(5\\). Si nous sélectionnons aléatoirement \\(20\\) étudiants de la classe, leur score moyen est de \\(75\\). Laquelle de ces propositions est correcte?

```{r, results='asis'}
opts <- list(
  answer = list(value = "\\(80\\) et \\(5\\) sont des paramètres. \\(75\\) est une statistique",
       feedback = "Vrai"),
  list(value = "\\(80\\) et \\(5\\) sont des statistiques, \\(75\\) est un paramètre",
       feedback = "Faux"),
  list(value = "\\(80\\) et \\(75\\) sont des statistiques, \\(5\\) est un paramètre",
       feedback = "Faux"),
  list(value = "\\(5\\) et \\(75\\) sont des statistiques, \\(80\\) est un paramètre",
       feedback = "Faux")
)
render_q_a_env(opts)
```



<div class="question-buttons">
<button class="custom-button hint" onclick="toggleAlertLegacy('q1-hint', 'Relisez la notion de statistique et de paramètres dans les slides de la semaine \\(8\\).', 'hint')">&#10067; Indice</button>
<button class="custom-button explanation" onclick="toggleAlertLegacy('q1-expl', '\\(80\\) et \\(5\\) sont respectivement l\'espérance et l\'écart type de la distribution des scores et sont donc des paramètres. \\(75\\) est la moyenne empirique (aussi notée \\(\\bar{X}\\)) de l\'échantillon et est ainsi une statistique', 'explanation')">&#128161; Explication</button>
</div>
<div class="question-alerts">
<div class="alert alert-info" id="q1-hint" style="display: none;">
  <strong class="alertType"></strong>: <span class="alertMessage"></span>
</div>
<div class="alert alert-info" id="q1-expl" style="display: none;">
  <strong class="alertType"></strong>: <span class="alertMessage"></span>
</div>
</div>


## Question 2

Si la taille de l'échantillon \\(n\\) augmente, quelle affirmation est correcte à propos de \\(\\bar{X}\\), l'estimateur de l'espérance \\(\\mu\\)?

```{r, results='asis'}
opts <- list(
  list(value = "L'estimateur \\(\\bar{X}\\) devient plus variable",
       feedback = "Faux"),
  answer = list(value = "L'estimateur \\(\\bar{X}\\)  devient moins variable",
       feedback = "Vrai"),
  list(value = "L'estimateur \\(\\bar{X}\\) devient plus grand",
       feedback = "Faux"),
  list(value = "L'estimateur \\(\\bar{X}\\) devient plus petit",
       feedback = "Faux"),
  list(value = "La variance de l'estimateur \\(\\bar{X}\\) n'est pas affectée",
       feedback = "Faux")
)
render_q_a_env(opts)
```



<div class="question-buttons">
<button class="custom-button hint" onclick="toggleAlertLegacy('q2-hint', 'Quelle est la variance de \\(\\bar{X}\\)?', 'hint')">&#10067; Indice</button>
<button class="custom-button explanation" onclick="toggleAlertLegacy('q2-expl', 'Si la taille de l\'échantillon \\(n\\) augmente, la variance de l\'estimateur \\(\\bar{X}\\), donnée par \\(\\text{Var}(\\bar{X}) = \\frac{\\sigma^2}{n}\\), diminue. Cela signifie que \\(\\bar{X}\\) devient plus précis (moins variable) car les valeurs de \\(\\bar{X}\\) sont plus concentrées autour de la vraie valeur de l\'espérance \\(\\mu\\).', 'explanation')">&#128161; Explication</button>
</div>
<div class="question-alerts">
<div class="alert alert-info" id="q2-hint" style="display: none;">
  <strong class="alertType"></strong>: <span class="alertMessage"></span>
</div>
<div class="alert alert-info" id="q2-expl" style="display: none;">
  <strong class="alertType"></strong>: <span class="alertMessage"></span>
</div>
</div>


## Question 3

On considère une variable aléatoire \\(X\\) distribuée normalement avec une espérance \\(\\mu = 50\\) et une variance \\(\\sigma^2 = 25\\). On considère un échantillon de taille \\(n = 100\\). Quelle est la variance de \\(\\bar{X}\\), la moyenne de l'échantillon ?

```{r, results='asis'}
opts <- list(
  list(value = "\\(0.75\\)",
       feedback = "Faux"),
  list(value = "\\(2.5\\)",
       feedback = "Faux"),
  list(value = "\\(25\\)",
       feedback = "Faux"),
  answer = list(value = "\\(0.25\\)",
       feedback = "Vrai"),
  list(value = "\\(100\\)",
       feedback = "Faux")
)
render_q_a_env(opts)
```



<div class="question-buttons">
<button class="custom-button hint" onclick="toggleAlertLegacy('q3-hint', 'Quelle est la formule de la variance de \\(\\bar{X}\\)?', 'hint')">&#10067; Indice</button>
<button class="custom-button explanation" onclick="toggleAlertLegacy('q3-expl', 'La variance de \\(\\bar{X}\\) est donnée par \\(\\text{Var}(\\bar{X}) = \\frac{\\sigma^2}{n}\\). Dans ce cas, \\(\\sigma^2 = 25\\) et \\(n = 100\\), donc \\(\\text{Var}(\\bar{X}) = \\frac{25}{100} = 0.25\\).', 'explanation')">&#128161; Explication</button>
</div>
<div class="question-alerts">
<div class="alert alert-info" id="q3-hint" style="display: none;">
  <strong class="alertType"></strong>: <span class="alertMessage"></span>
</div>
<div class="alert alert-info" id="q3-expl" style="display: none;">
  <strong class="alertType"></strong>: <span class="alertMessage"></span>
</div>
</div>


## Question 4

On considère une variable aléatoire \\(X\\) distribuée normalement avec une espérance \\(\\mu = 50\\) et une variance \\(\\sigma^2 = 25\\). Maintenant, on considère un échantillon de taille \\(n = 100\\). Quelle est la probabilité que la moyenne de l'échantillon \\(\\bar{X}\\) soit supérieure à 51 ?

```{r, results='asis'}
opts <- list(
  list(value = "\\(0.1587\\)",
       feedback = "Faux"),
  answer = list(value = "\\(0.0228\\)",
       feedback = "Vrai"),
  list(value = "\\(0.3085\\)",
       feedback = "Faux"),
  list(value = "\\(0.5\\)",
       feedback = "Faux"),
  list(value = "\\(0.8413\\)",
       feedback = "Faux")
)
render_q_a_env(opts)
```



<div class="question-buttons">
<button class="custom-button hint" onclick="toggleAlertLegacy('q4-hint', 'Utilisez la distribution normale de \\(\\bar{X}\\) et calculez la probabilité en standardisant la variable.', 'hint')">&#10067; Indice</button>
<button class="custom-button explanation" onclick="toggleAlertLegacy('q4-expl', 'La moyenne de l\'échantillon \\(\\bar{X}\\) suit une distribution normale avec une espérance \\(\\mu = 50\\) et une variance \\(\\text{Var}(\\bar{X}) = \\frac{\\sigma^2}{n} = \\frac{25}{100} = 0.25\\). L\'écart-type de \\(\\bar{X}\\) est donc \\(\\sqrt{0.25} = 0.5\\). La probabilité que \\(\\bar{X}\\) soit supérieure à 51 est donnée par \\(P(\\bar{X} > 51) = P\\left(Z > \\frac{51 - 50}{0.5}\\right) = P(Z > 2) = 1- \\Phi(2) \\approx 0.0228\\).', 'explanation')">&#128161; Explication</button>
</div>
<div class="question-alerts">
<div class="alert alert-info" id="q4-hint" style="display: none;">
  <strong class="alertType"></strong>: <span class="alertMessage"></span>
</div>
<div class="alert alert-info" id="q4-expl" style="display: none;">
  <strong class="alertType"></strong>: <span class="alertMessage"></span>
</div>
</div>


## Question 5

On considère une variable aléatoire \\(X\\) distribuée normalement avec une espérance \\(\\mu = 100\\) et une variance \\(\\sigma^2 = 16\\). Maintenant, on considère un échantillon de taille \\(n = 64\\). Quelle est la probabilité que la moyenne de l'échantillon \\(\\bar{X}\\) soit inférieure à 99 ?

```{r, results='asis'}
opts <- list(
  list(value = "\\(0.0478\\)",
       feedback = "Faux"),
  list(value = "\\(0.1587\\)",
       feedback = "Faux"),
  list(value = "\\(0.3085\\)",
       feedback = "Faux"),
  list(value = "\\(0.5\\)",
       feedback = "Faux"),
  answer = list(value = "\\(0.0228\\)",
       feedback = "Vrai"),
  list(value = "\\(0.1237\\)",
       feedback = "Faux")
)
render_q_a_env(opts)
```



<div class="question-buttons">
<button class="custom-button hint" onclick="toggleAlertLegacy('q5-hint', 'Utilisez la distribution normale de \\(\\bar{X}\\) et calculez la probabilité en standardisant la variable.', 'hint')">&#10067; Indice</button>
<button class="custom-button explanation" onclick="toggleAlertLegacy('q5-expl', 'La moyenne de l\'échantillon \\(\\bar{X}\\) suit une distribution normale avec une espérance \\(\\mu = 100\\) et une variance \\(\\text{Var}(\\bar{X}) = \\frac{\\sigma^2}{n} = \\frac{16}{64} = 0.25\\). L\'écart-type de \\(\\bar{X}\\) est donc \\(\\sqrt{0.25} = 0.5\\). La probabilité que \\(\\bar{X}\\) soit inférieure à \\(99\\) est donnée par \\(P(\\bar{X} < 99) = P\\left(Z < \\frac{99 - 100}{0.5}\\right) = P(Z < -2) = 0.0228\\).', 'explanation')">&#128161; Explication</button>
</div>
<div class="question-alerts">
<div class="alert alert-info" id="q5-hint" style="display: none;">
  <strong class="alertType"></strong>: <span class="alertMessage"></span>
</div>
<div class="alert alert-info" id="q5-expl" style="display: none;">
  <strong class="alertType"></strong>: <span class="alertMessage"></span>
</div>
</div>


## Question 6

On considère l'échantillon suivant: \\(\\{1.5, 2.6, 3.9, 5.4,7.2, 8.35\\}\\). Calculez la moyenne \\(\\bar{X}\\) et l'écart type \\(s\\) de cet ensemble de données.

```{r, results='asis'}
opts <- list(
  answer = list(value = "\\(\\bar{X} = 4.825, s \\approx 2.66 \\)",
       feedback = "Vrai"),
  list(value = "\\(\\bar{X} = 2.825, s \\approx 4.66 \\)",
       feedback = "Faux"),
  list(value = "\\(\\bar{X} = 10.925, s \\approx 3.56 \\)",
       feedback = "Faux"),
  list(value = "\\(\\bar{X} = 1.525, s \\approx 2.21 \\)",
       feedback = "Faux")
)
render_q_a_env(opts)
```



<div class="question-buttons">
<button class="custom-button hint" onclick="toggleAlertLegacy('q6-hint', 'Calculez \\(\\bar{X}\\) et \\(s\\) à l\'aide de leur définition.', 'hint')">&#10067; Indice</button>
<button class="custom-button explanation" onclick="toggleAlertLegacy('q6-expl', 'Pour calculer la moyenne \\(\\bar{X}\\), nous additionnons toutes les valeurs de l\'échantillon \\(\\{1.5, 2.6, 3.9, 5.4,7.2, 8.35\\}\\) et les divisons par le nombre total de valeurs, soit \\(6\\), ce qui donne \\(\\bar{X} = \\frac{28.95}{6} = 4.825\\). Pour l\'écart type \\(s\\), nous calculons d\'abord la somme des carrés des écarts entre chaque valeur et la moyenne, soit \\((1.5 - 4.825)^2 + (2.6 - 4.825)^2 + \\ldots + (8.35 - 4.825)^2 = 35.25875\\), puis nous divisons cette somme par \\(n-1 = 5\\) et prenons la racine carrée du résultat, ce qui donne \\(s = \\sqrt{\\frac{35.25875}{5}} = 2.655513 \\approx 2.656\\).', 'explanation')">&#128161; Explication</button>
</div>
<div class="question-alerts">
<div class="alert alert-info" id="q6-hint" style="display: none;">
  <strong class="alertType"></strong>: <span class="alertMessage"></span>
</div>
<div class="alert alert-info" id="q6-expl" style="display: none;">
  <strong class="alertType"></strong>: <span class="alertMessage"></span>
</div>
</div>


## Question 7

En utilisant la moyenne \\(\\bar{X}\\) et l'écart type \\(s\\) que vous avez calculés dans l'exercice précédent, déterminez l'erreur standard de la moyenne \\(\\frac{s}{\\sqrt{n}}\\) pour l'échantillon \\(\\{1.5, 2.6, 3.9, 5.4,7.2, 8.35\\}\\).

```{r, results='asis'}
opts <- list(
  list(value = "\\(e.s.(\\bar{X}) = \\frac{s}{\\sqrt{n}} = 0.0478\\)",
       feedback = "Faux"),
  answer = list(value = "\\(e.s.(\\bar{X}) = \\frac{s}{\\sqrt{n}} = 1.084109\\)",
       feedback = "Vrai"),
  list(value = "\\(e.s.(\\bar{X}) = \\frac{s}{\\sqrt{n}} = 2.05219\\)",
       feedback = "Faux"),
  list(value = "\\(e.s.(\\bar{X}) = \\frac{s}{\\sqrt{n}} = 3.12643\\)",
       feedback = "Faux")
)
render_q_a_env(opts)
```



<div class="question-buttons">
<button class="custom-button hint" onclick="toggleAlertLegacy('q7-hint', 'Calculez \\(e.s.(\\bar{X})\\) à l\'aide de sa définition.', 'hint')">&#10067; Indice</button>
<button class="custom-button explanation" onclick="toggleAlertLegacy('q7-expl', '\\(e.s.(\\bar{X}) = \\frac{s}{\\sqrt{n}} = \\frac{2.655513}{\\sqrt{6}} =  1.084109\\)', 'explanation')">&#128161; Explication</button>
</div>
<div class="question-alerts">
<div class="alert alert-info" id="q7-hint" style="display: none;">
  <strong class="alertType"></strong>: <span class="alertMessage"></span>
</div>
<div class="alert alert-info" id="q7-expl" style="display: none;">
  <strong class="alertType"></strong>: <span class="alertMessage"></span>
</div>
</div>

---

**Tir à 3 points de Stephen Curry**

On a les données suivantes sur les réussites au tir à trois points de Stephen Curry (données réelles avril 2025) :

| Date             | Adversaire             | Tentatives à 3 points  | Réussites à 3 points |
|------------------|------------------------|------------------------|-----------------------|
| 1er avril 2025   | Memphis Grizzlies    | 20                     | 12                    |
| 3 avril 2025     | Los Angeles Lakers   | 11                     | 4                     |
| 4 avril 2025     | Denver Nuggets      | 15                     | 7                     |
| 6 avril 2025     | Houston Rockets     | 8                      | 1                     |


## Question 8

Basé sur ces données, quelle est la proportion de réussites à 3 points de Stephen Curry ?

```{r, results='asis'}
opts <- list(
  list(value = "\\(0.3790\\)",
       feedback = "Faux"),
  answer = list(value = "\\(0.4444\\)",
       feedback = "Vrai"),
  list(value = "\\(0.3890\\)",
       feedback = "Faux"),
  list(value = "\\(24\\)",
       feedback = "Faux")
)
render_q_a_env(opts)
```



<div class="question-buttons">
<button class="custom-button hint" onclick="toggleAlertLegacy('q8-hint', 'Calculez \\(\\hat{p}\\) à l\'aide de sa définition.', 'hint')">&#10067; Indice</button>
<button class="custom-button explanation" onclick="toggleAlertLegacy('q8-expl', 'Ici on a \\(X=24\\) paniers à trois points réussis pour \\(n=54\\) tentatives, soit une propotion de \\(\\hat{p}=X/n\\approx0.4444\\).', 'explanation')">&#128161; Explication</button>
</div>
<div class="question-alerts">
<div class="alert alert-info" id="q8-hint" style="display: none;">
  <strong class="alertType"></strong>: <span class="alertMessage"></span>
</div>
<div class="alert alert-info" id="q8-expl" style="display: none;">
  <strong class="alertType"></strong>: <span class="alertMessage"></span>
</div>
</div>

## Question 9

Basé sur ces données, quelle est l\'erreur standard de la proportion de réussites à 3 points de Stephen Curry ?

```{r, results='asis'}
opts <- list(
  list(value = "\\(0.0046\\)",
       feedback = "Faux"),
  list(value = "\\(0.4969\\)",
       feedback = "Faux"),
  answer = list(value = "\\(0.0676\\)",
       feedback = "Vrai"),
  list(value = "\\(0.0663\\)",
       feedback = "Faux")
)
render_q_a_env(opts)
```



<div class="question-buttons">
<button class="custom-button hint" onclick="toggleAlertLegacy('q9-hint', 'Calculez \\(e.s.(\\hat{p})\\) à l\'aide de sa définition.', 'hint')">&#10067; Indice</button>
<button class="custom-button explanation" onclick="toggleAlertLegacy('q9-expl', 'Ici on a \\(\\hat{p}=0.4444\\) (Question 8) et \\(n=54\\), donc \\(e.s.(\\hat{p})=\\sqrt{\\hat{p}(1-\\hat{p})/n}\\approx0.0676\\).', 'explanation')">&#128161; Explication</button>
</div>
<div class="question-alerts">
<div class="alert alert-info" id="q9-hint" style="display: none;">
  <strong class="alertType"></strong>: <span class="alertMessage"></span>
</div>
<div class="alert alert-info" id="q9-expl" style="display: none;">
  <strong class="alertType"></strong>: <span class="alertMessage"></span>
</div>
</div>

## Question 10

Quelle affirmation est correcte à propose du Théorème Centrale Limite (TCL) dans ce cas ?

```{r, results='asis'}
opts <- list(
  list(value = "Le TCL s'applique car les pourcentages proviennent d'un joueur professionnel, donc ils suivent une loi normale.",
       feedback = "Faux"),
  list(value = "Le TCL ne peut pas s'appliquer ici car les tirs à 3 points ne suivent pas une loi normale.",
       feedback = "Faux"),
  list(value = "Le TCL s'applique dès qu'on connaît la moyenne et la variance des taux de réussite, quelle que soit la taille de l'échantillon.",
       feedback = "Faux"),
  answer = list(value = "Le TCL s'applique car l'échantillon est suffisamment grand pour justifier l'approximation normale.",
       feedback = "Vrai"),
  list(value = "Le TCL permet de conclure que la proportion est égale à la probabilité de réussite à 3 points.",
       feedback = "Faux")
)
render_q_a_env(opts)
```



<div class="question-buttons">
<button class="custom-button hint" onclick="toggleAlertLegacy('q10-hint', 'Revoir les conditions d\'application du TCL dans les slides.', 'hint')">&#10067; Indice</button>
<button class="custom-button explanation" onclick="toggleAlertLegacy('q10-expl', 'Ici on a \\(n=54\\). Bien que \\(p\\) (le paramètre) ne soit pas connu,on a \\(n\\hat{p}=24>10\\) et \\(n(1-\\hat{p}=30>10\\) qui sont les deux indications que la taille d\'échantillon est suffisamment grande. Les autres affirmations sont clairement fausses.', 'explanation')">&#128161; Explication</button>
</div>
<div class="question-alerts">
<div class="alert alert-info" id="q10-hint" style="display: none;">
  <strong class="alertType"></strong>: <span class="alertMessage"></span>
</div>
<div class="alert alert-info" id="q10-expl" style="display: none;">
  <strong class="alertType"></strong>: <span class="alertMessage"></span>
</div>
</div>


## Question 11

Supposez que chaque tir à trois points de Stephen Curry ait une probabilité de succès de \\(p=0.397\\). En supposant que le TCL s'applique, quelle est la distribution approximative de \\(\\hat{p}\\) ?

```{r, results='asis'}
opts <- list(
  list(value = "\\(\\hat{p}\\sim\\mathcal{N}(0.4444, 0.0676^2)\\)",
       feedback = "Faux"),
  list(value = "\\(\\hat{p}\\sim\\text{Bin}(54, 0.397)\\)",
       feedback = "Faux"),
  list(value = "\\(\\hat{p}\\sim\\mathcal{N}(0.397, 0.397^2)\\)",
       feedback = "Faux"),
  list(value = "\\(\\hat{p}\\sim\\mathcal{U}(0, 1)\\)",
       feedback = "Faux"),
  answer = list(value = "\\(\\hat{p}\\sim\\mathcal{N}(0.397, 0.0666^2)\\)",
       feedback = "Vrai")
)
render_q_a_env(opts)
```



<div class="question-buttons">
<button class="custom-button hint" onclick="toggleAlertLegacy('q11-hint', 'Revoir l\'approximation donnée par le TCL dans les slides.', 'hint')">&#10067; Indice</button>
<button class="custom-button explanation" onclick="toggleAlertLegacy('q11-expl', 'Par hypothèse on a \\(p=0.397\\). Ici on \\(n=54\\). Donc on déduit que \\(\\sqrt{p(1-p)/n}\\approx0.0666\\). On conclut que \\(\\hat{p}\\sim\\mathcal{N}(0.397, 0.0666^2)\\) grâce au TCL.', 'explanation')">&#128161; Explication</button>
</div>
<div class="question-alerts">
<div class="alert alert-info" id="q11-hint" style="display: none;">
  <strong class="alertType"></strong>: <span class="alertMessage"></span>
</div>
<div class="alert alert-info" id="q11-expl" style="display: none;">
  <strong class="alertType"></strong>: <span class="alertMessage"></span>
</div>
</div>
