---
title: "Exercices Semaine 8"
format:
  html:
    html-math-method: mathjax
    includes:
      in_header: |
        <script type="text/javascript" async
          src="https://cdn.jsdelivr.net/npm/mathjax@3/es5/tex-mml-chtml.js">
        </script>
toc: false
editor: source
---

```{r, echo = FALSE, results='asis'}
knitr::opts_chunk$set(echo = FALSE)

# Uncomment to change widget colours:
#style_widgets(incorrect = "goldenrod", correct = "purple", highlight = "firebrick")
```

```{r}

add_backslashes <- function(input_string) {
  # Use regular expressions to replace single backslashes with double backslashes
  result <- gsub("\\\\", "\\\\\\\\", input_string)
  return(result)
}


longmcq2 <- function(opts) {
  
  
  
  ix <- which(names(opts) == "answer")
  if (length(ix) == 0) {
    stop("The question has no correct answer")
  }
  
  # Encode special characters
  opts2 <- gsub("\'", "&apos;", opts, fixed = TRUE)
  
  # Add mathjax wrapper to LaTeX expressions (fix regex)
  opts2 <- gsub("\\\\\\((.*?)\\\\\\)", "\\\\(\\1\\\\)", opts2)  # Wrap LaTeX expressions correctly
  
  # Generate a unique name for the radio buttons
  qname <- paste0("radio_", paste(sample(LETTERS, 10, T), collapse = ""))
  options <- sprintf('<label><input type="radio" autocomplete="off" name="%s" value="%s"></input> <span>%s</span></label>', qname, names(opts), opts2)
  
  # HTML format for display
  html <- paste0("<div class='webex-radiogroup' id='", qname, "'>",
                 paste(options, collapse = ""),
                 "</div>\n")
  
  # PDF format (no changes here)
  pdf_opts <- sprintf("* (%s) %s  ", LETTERS[seq_along(opts2)], opts2)
  pdf <- paste0("\n\n", paste(pdf_opts, collapse = "\n"), "\n\n")
  
  # Check the output format and return the appropriate version
  out_fmt <- knitr::opts_knit$get("out.format")
  pandoc_to <- knitr::opts_knit$get("rmarkdown.pandoc.to")
  
  add_backslashes( ifelse((is.null(out_fmt) & is.null(pandoc_to)) ||
                            isTRUE(out_fmt == "html") ||
                            isTRUE(pandoc_to == "html"),
                          html, pdf))
  
  
 
}

```

<!-- JavaScript -->

```{=html}
<script type="text/javascript">
function toggleAlert(event, message, type) {
  var alertBox = event.target.nextElementSibling; // Select the alert box next to the clicked button
  var alertMessage = alertBox.querySelector(".alertMessage");
  var alertType = alertBox.querySelector(".alertType");

  if (alertBox.style.display === "block") {
    alertBox.style.display = "none"; // Hide the alert box if it's already visible
  } else {
    alertMessage.innerHTML = message;
    alertType.innerHTML = (type === 'hint') ? '❓ Indice' : '💡 Explication';

    // Change style based on type (yellow for hint, green for explanation)
    alertBox.style.backgroundColor = (type === 'hint') ? '#FFEDA3' : '#C0EDC2';  
    alertBox.style.borderColor = (type === 'hint') ? '#E5B800' : '#388E3C';  
    alertBox.style.display = "block";  // Show the alert

    MathJax.typesetPromise([alertMessage]);  // Re-render math with MathJax v3
  }
}
</script>
```

<!-- CSS for Styling -->

```{=html}
<style>
/* Custom styles for the buttons */
.custom-button {
  border: none;
  padding: 10px 20px;
  font-size: 16px;
  color: black;
  border-radius: 10px;
  cursor: pointer;
  transition: background 0.3s ease, transform 0.1s ease;
}

/* Green button for Explanation */
.explanation {
  background: #C0EDC2; /* Green */
  border: 2px solid #388E3C; /* Slightly darker green */
}

.explanation:hover {
  background: #388E3C; /* Darker green */
  transform: scale(1.08);
}

/* Yellow button for Hint */
.hint {
  background: #FFEDA3; /* Yellow */
  border: 2px solid #E5B800; /* Slightly darker yellow */
}

.hint:hover {
  background: #E5B800; /* Darker yellow */
  transform: scale(1.08);
}

/* Custom styles for the alert box */
.alert {
  padding: 15px;
  color: black;
  margin-top: 10px; /* Ensure spacing between button and alert */
  border-radius: 10px;
  border: 2px solid;
  font-size: 16px;
  width: fit-content; /* Prevent full-width alerts */
}
</style>
```

<!-- MathJax for Rendering Math -->

```{=html}
<script type="text/javascript" async
  src="https://cdnjs.cloudflare.com/ajax/libs/mathjax/3.2.2/es5/tex-mml-chtml.js">
</script>
```




## Question 1

Les scores d'un examen de physique sont distribués normalement avec une espérance de \\(80\\) et un écart-type de \\(5\\). Si nous sélectionnons aléatoirement \\(20\\) étudiants de la classe, leur score moyen est de \\(75\\). Laquelle de ces propositions est correcte?

```{r}
opts <- c(
 	answer =   "\\(80\\) et \\(5\\) sont des paramètres. \\(75\\) est une statistique",
    "\\(80\\) et \\(5\\) sont des statistiques, \\(75\\) est un paramètre",
"\\(80\\) et \\(75\\) sont des statistiques, \\(5\\) est un paramètre",
"\\(5\\) et \\(75\\) sont des statistiques, \\(80\\) est un paramètre"

)


```

```{r, results='asis'}
cat(longmcq2(opts))
```





<button class="custom-button hint" onclick="toggleAlert(event, 'Relisez la notion de statistique et de paramètres dans les slides de la semaine \\(8\\).', 'hint')">
❓ Indice
</button>
<div class="alert alert-info" style="display: none;">
  <strong class="alertType"></strong>: <span class="alertMessage"></span>
</div>
<div style="margin-top: 4px;"></div>

<button class="custom-button explanation" onclick="toggleAlert(event, '\\(80\\) et \\(5\\) sont respectivement l\'espérance et l\'écart type de la distribution des scores et sont donc des paramètres. \\(75\\) est la moyenne empirique (aussi notée \\(\\bar{X}\\)) de l\'échantillon et est ainsi une statistique', 'explanation')">
💡 Explication
</button>
<div class="alert alert-info" style="display: none;">
  <strong class="alertType"></strong>: <span class="alertMessage"></span>
</div>


## Question 2

Si la taille de l'échantillon \\(n\\) augmente, quelle affirmation est correcte à propos de \\(\\bar{X}\\), l'estimateur de l'espérance \\(\\mu\\)?


```{r}
opts <- c(
 "L'estimateur \\(\\bar{X}\\) devient plus variable",
       	answer =     "L'estimateur \\(\\bar{X}\\)  devient moins variable",
           "L'estimateur \\(\\bar{X}\\) devient plus grand",
           "L'estimateur \\(\\bar{X}\\) devient plus petit",
 "La variance de l'estimateur \\(\\bar{X}\\) n'est pas affectée"

)


```

```{r, results='asis'}
cat(longmcq2(opts))
```

<button class="custom-button hint" onclick="toggleAlert(event, 'Quelle est la variance de \\(\\bar{X}\\)?', 'hint')">
❓ Indice
</button>
<div class="alert alert-info" style="display: none;">
  <strong class="alertType"></strong>: <span class="alertMessage"></span>
</div>
<div style="margin-top: 4px;"></div>

<button class="custom-button explanation" onclick="toggleAlert(event, 'Si la taille de l\'échantillon \\(n\\) augmente, la variance de l\'estimateur \\(\\bar{X}\\), donnée par \\(\\text{Var}(\\bar{X}) = \\frac{\\sigma^2}{n}\\), diminue. Cela signifie que \\(\\bar{X}\\) devient plus précis (moins variable) car les valeurs de \\(\\bar{X}\\) sont plus concentrées autour de la vraie valeur de l\'espérance \\(\\mu\\).', 'explanation')">
💡 Explication
</button>
<div class="alert alert-info" style="display: none;">
  <strong class="alertType"></strong>: <span class="alertMessage"></span>
</div>


## Question 3

On considère une variable aléatoire \\(X\\) distribuée normalement avec une espérance \\(\\mu = 50\\) et une variance \\(\\sigma^2 = 25\\). On considère un échantillon de taille \\(n = 100\\). Quelle est la variance de \\(\\bar{X}\\), la moyenne de l'échantillon ?

```{r}
opts <- c(
  "\\(0.75\\)",

  "\\(2.5\\)",
  "\\(25\\)",
    answer = "\\(0.25\\)",
  "\\(100\\)"
)
```

```{r, results='asis'}
cat(longmcq2(opts))
```


<button class="custom-button hint" onclick="toggleAlert(event, 'Quelle est la formule de la variance de \\(\\bar{X}\\)?', 'hint')"> ❓ Indice </button> <div class="alert alert-info" style="display: none;"> <strong class="alertType"></strong>: <span class="alertMessage"></span> </div> <div style="margin-top: 4px;"></div> 



<button class="custom-button explanation" onclick="toggleAlert(event, 'La variance de \\(\\bar{X}\\) est donnée par \\(\\text{Var}(\\bar{X}) = \\frac{\\sigma^2}{n}\\). Dans ce cas, \\(\\sigma^2 = 25\\) et \\(n = 100\\), donc \\(\\text{Var}(\\bar{X}) = \\frac{25}{100} = 0.25\\).', 'explanation')"> 💡 Explication </button> <div class="alert alert-info" style="display: none;"> <strong class="alertType"></strong>: <span class="alertMessage"></span> </div> 







## Question 4

On considère une variable aléatoire \\(X\\) distribuée normalement avec une espérance \\(\\mu = 50\\) et une variance \\(\\sigma^2 = 25\\). Maintenant, on considère un échantillon de taille \\(n = 100\\). Quelle est la probabilité que la moyenne de l'échantillon \\(\\bar{X}\\) soit supérieure à 51 ?

```{r}
opts <- c(
  "\\(0.1587\\)",
  answer = "\\(0.0228\\)",
  "\\(0.3085\\)",
  "\\(0.5\\)",
  "\\(0.8413\\)"
)
```

```{r, results='asis'}
cat(longmcq2(opts))
```


<button class="custom-button hint" onclick="toggleAlert(event, 'Utilisez la distribution normale de \\(\\bar{X}\\) et calculez la probabilité en standardisant la variable.', 'hint')"> ❓ Indice </button> <div class="alert alert-info" style="display: none;"> <strong class="alertType"></strong>: <span class="alertMessage"></span> </div> <div style="margin-top: 4px;"></div> 





<button class="custom-button explanation" onclick="toggleAlert(event, 'La moyenne de l\'échantillon \\(\\bar{X}\\) suit une distribution normale avec une espérance \\(\\mu = 50\\) et une variance \\(\\text{Var}(\\bar{X}) = \\frac{\\sigma^2}{n} = \\frac{25}{100} = 0.25\\). L\'écart-type de \\(\\bar{X}\\) est donc \\(\\sqrt{0.25} = 0.5\\). La probabilité que \\(\\bar{X}\\) soit supérieure à 51 est donnée par \\(P(\\bar{X} > 51) = P\\left(Z > \\frac{51 - 50}{0.5}\\right) = P(Z > 2) = 1- \\Phi(2) \\approx 0.0228\\).', 'explanation')"> 💡 Explication </button> <div class="alert alert-info" style="display: none;"> <strong class="alertType"></strong>: <span class="alertMessage"></span> </div>





## Question 5

On considère une variable aléatoire \\(X\\) distribuée normalement avec une espérance \\(\\mu = 100\\) et une variance \\(\\sigma^2 = 16\\). Maintenant, on considère un échantillon de taille \\(n = 64\\). Quelle est la probabilité que la moyenne de l'échantillon \\(\\bar{X}\\) soit inférieure à 99 ?

```{r}
opts <- c(
  "\\(0.0478\\)",
  "\\(0.1587\\)",
  "\\(0.3085\\)",
  "\\(0.5\\)",
    answer = "\\(0.0228\\)",
  "\\(0.1237\\)"
)
```

```{r, results='asis'}
cat(longmcq2(opts))
```



<button class="custom-button hint" onclick="toggleAlert(event, 'Utilisez la distribution normale de \\(\\bar{X}\\) et calculez la probabilité en standardisant la variable.', 'hint')"> ❓ Indice </button> <div class="alert alert-info" style="display: none;"> <strong class="alertType"></strong>: <span class="alertMessage"></span> </div> <div style="margin-top: 4px;"></div> 



<button class="custom-button explanation" onclick="toggleAlert(event, 'La moyenne de l\'échantillon \\(\\bar{X}\\) suit une distribution normale avec une espérance \\(\\mu = 100\\) et une variance \\(\\text{Var}(\\bar{X}) = \\frac{\\sigma^2}{n} = \\frac{16}{64} = 0.25\\). L\'écart-type de \\(\\bar{X}\\) est donc \\(\\sqrt{0.25} = 0.5\\). La probabilité que \\(\\bar{X}\\) soit inférieure à \\(99\\) est donnée par \\(P(\\bar{X} < 99) = P\\left(Z < \\frac{99 - 100}{0.5}\\right) = P(Z < -2) = 0.0228\\).', 'explanation')"> 💡 Explication </button> <div class="alert alert-info" style="display: none;"> <strong class="alertType"></strong>: <span class="alertMessage"></span> </div>



## Question 6

On considère l'échantillon suivant: \\(\\{1.5, 2.6, 3.9, 5.4,7.2, 8.35\\}\\). Calculez la moyenne \\(\\bar{X}\\) et l'écart type \\(s\\) de cet ensemble de données.

```{r}
opts <- c(
   answer =  "\\(\\bar{X} = 4.825, s \\approx 2.66 \\)",
    "\\(\\bar{X} = 2.825, s \\approx 4.66 \\)",
    "\\(\\bar{X} = 10.925, s \\approx 3.56 \\)",
   "\\(\\bar{X} = 1.525, s \\approx 2.21 \\)"

)

```

```{r, results='asis'}
cat(longmcq2(opts))
```


<button class="custom-button hint" onclick="toggleAlert(event, 'Calculez \\(\\bar{X}\\) et \\(s\\) à l\'aide de leur définition.', 'hint')"> ❓ Indice </button> <div class="alert alert-info" style="display: none;"> <strong class="alertType"></strong>: <span class="alertMessage"></span> </div> <div style="margin-top: 4px;"></div> 



<button class="custom-button explanation" onclick="toggleAlert(event, 'Pour calculer la moyenne \\(\\bar{X}\\), nous additionnons toutes les valeurs de l\'échantillon \\(\\{1.5, 2.6, 3.9, 5.4,7.2, 8.35\\}\\) et les divisons par le nombre total de valeurs, soit \\(6\\), ce qui donne \\(\\bar{X} = \\frac{28.95}{6} = 4.825\\). Pour l\'écart type \\(s\\), nous calculons d\'abord la somme des carrés des écarts entre chaque valeur et la moyenne, soit \\((1.5 - 4.825)^2 + (2.6 - 4.825)^2 + \\ldots + (8.35 - 4.825)^2 = 35.25875\\), puis nous divisons cette somme par \\(n-1 = 5\\) et prenons la racine carrée du résultat, ce qui donne \\(s = \\sqrt{\\frac{35.25875}{5}} = 2.655513 \\approx 2.656\\).', 'explanation')"> 💡 Explication </button> <div class="alert alert-info" style="display: none;"> <strong class="alertType"></strong>: <span class="alertMessage"></span> </div>


## Question 7

En utilisant la moyenne \\(\\bar{X}\\) et l'écart type \\(s\\) que vous avez calculés dans l'exercice précédent, déterminez l'erreur standard de la moyenne \\(\\frac{s}{\\sqrt{n}}\\) pour l'échantillon \\(\\{1.5, 2.6, 3.9, 5.4,7.2, 8.35\\}\\).

```{r}
opts <- c(
  "\\(e.s.(\\bar{X}) = \\frac{s}{\\sqrt{n}} = 0.0478\\)",
   answer = "\\(e.s.(\\bar{X}) = \\frac{s}{\\sqrt{n}} = 1.084109\\)",
 "\\(e.s.(\\bar{X}) = \\frac{s}{\\sqrt{n}} = 2.05219\\)",
 "\\(e.s.(\\bar{X}) = \\frac{s}{\\sqrt{n}} = 3.12643\\)"
)


```

```{r, results='asis'}
cat(longmcq2(opts))
```



<button class="custom-button hint" onclick="toggleAlert(event, 'Calculez \\(e.s.(\\bar{X})\\) à l\'aide de sa définition.', 'hint')"> ❓ Indice </button> <div class="alert alert-info" style="display: none;"> <strong class="alertType"></strong>: <span class="alertMessage"></span> </div> <div style="margin-top: 4px;"></div> 

<button class="custom-button explanation" onclick="toggleAlert(event, '\\(e.s.(\\bar{X}) = \\frac{s}{\\sqrt{n}} = \\frac{2.655513}{\\sqrt{6}} =  1.084109\\)', 'explanation')"> 💡 Explication </button> <div class="alert alert-info" style="display: none;"> <strong class="alertType"></strong>: <span class="alertMessage"></span> </div>

---

**Tir à 3 points de Stephen Curry**

On a les données suivantes sur les réussites au tir à trois points de Stephen Curry (données réelles avril 2025) :

| Date             | Adversaire             | Tentatives à 3 points  | Réussites à 3 points |
|------------------|------------------------|------------------------|-----------------------|
| 1er avril 2025   | Memphis Grizzlies    | 20                     | 12                    |
| 3 avril 2025     | Los Angeles Lakers   | 11                     | 4                     |
| 4 avril 2025     | Denver Nuggets      | 15                     | 7                     |
| 6 avril 2025     | Houston Rockets     | 8                      | 1                     |


## Question 8

Basé sur ces données, quelle est la proportion de réussites à 3 points de Stephen Curry ?

```{r}
opts <- c(
  "\\(0.3790\\)",
   answer = "\\(0.4444\\)",
 "\\(0.3890\\)",
 "\\(24\\)"
)


```

```{r, results='asis'}
cat(longmcq2(opts))
```



<button class="custom-button hint" onclick="toggleAlert(event, 'Calculez \\(\\hat{p}\\) à l\'aide de sa définition.', 'hint')"> ❓ Indice </button> <div class="alert alert-info" style="display: none;"> <strong class="alertType"></strong>: <span class="alertMessage"></span> </div> <div style="margin-top: 4px;"></div> 

<button class="custom-button explanation" onclick="toggleAlert(event, 'Ici on a \\(X=24\\) paniers à trois points réussis pour \\(n=54\\) tentatives, soit une propotion de \\(\\hat{p}=X/n\\approx0.4444\\).', 'explanation')"> 💡 Explication </button> <div class="alert alert-info" style="display: none;"> <strong class="alertType"></strong>: <span class="alertMessage"></span> </div>

## Question 9

Basé sur ces données, quelle est l\'erreur standard de la proportion de réussites à 3 points de Stephen Curry ?

```{r}
opts <- c(
  "\\(0.0046\\)",
   "\\(0.4969\\)",
 answer = "\\(0.0676\\)",
 "\\(0.0663\\)"
)


```

```{r, results='asis'}
cat(longmcq2(opts))
```



<button class="custom-button hint" onclick="toggleAlert(event, 'Calculez \\(e.s.(\\hat{p})\\) à l\'aide de sa définition.', 'hint')"> ❓ Indice </button> <div class="alert alert-info" style="display: none;"> <strong class="alertType"></strong>: <span class="alertMessage"></span> </div> <div style="margin-top: 4px;"></div> 

<button class="custom-button explanation" onclick="toggleAlert(event, 'Ici on a \\(\\hat{p}=0.4444\\) (Question 8) et \\(n=54\\), donc \\(e.s.(\\hat{p})=\\sqrt{\\hat{p}(1-\\hat{p})/n}\\approx0.0676\\).', 'explanation')"> 💡 Explication </button> <div class="alert alert-info" style="display: none;"> <strong class="alertType"></strong>: <span class="alertMessage"></span> </div>

## Question 10

Quelle affirmation est correcte à propose du Théorème Centrale Limite (TCL) dans ce cas ?

```{r}
opts <- c(
  "Le TCL s’applique car les pourcentages proviennent d’un joueur professionnel, donc ils suivent une loi normale.",
   "Le TCL ne peut pas s’appliquer ici car les tirs à 3 points ne suivent pas une loi normale.",
  "Le TCL s’applique dès qu’on connaît la moyenne et la variance des taux de réussite, quelle que soit la taille de l’échantillon.",
 answer = "Le TCL s’applique car l'échantillon est suffisamment grand pour justifier l’approximation normale.",
 "Le TCL permet de conclure que la proportion est égale à la probabilité de réussite à 3 points."
)


```

```{r, results='asis'}
cat(longmcq2(opts))
```



<button class="custom-button hint" onclick="toggleAlert(event, 'Revoir les conditions d\'application du TCL dans les slides.', 'hint')"> ❓ Indice </button> <div class="alert alert-info" style="display: none;"> <strong class="alertType"></strong>: <span class="alertMessage"></span> </div> <div style="margin-top: 4px;"></div> 

<button class="custom-button explanation" onclick="toggleAlert(event, 'Ici on a \\(n=54\\). Bien que \\(p\\) (le paramètre) ne soit pas connu,on a \\(n\\hat{p}=24>10\\) et \\(n(1-\\hat{p}=30>10\\) qui sont les deux indications que la taille d\'échantillon est suffisamment grande. Les autres affirmations sont clairement fausses.', 'explanation')"> 💡 Explication </button> <div class="alert alert-info" style="display: none;"> <strong class="alertType"></strong>: <span class="alertMessage"></span> </div>


## Question 11

Supposez que chaque tir à trois points de Stephen Curry ait une probabilité de succès de \\(p=0.397\\). En supposant que le TCL s'applique, quelle est la distribution approximative de \\(\\hat{p}\\) ? 

```{r}
opts <- c(
  "\\(\\hat{p}\\sim\\mathcal{N}(0.4444, 0.0676^2)\\)",
  "\\(\\hat{p}\\sim\\text{Bin}(54, 0.397)\\)",
  "\\(\\hat{p}\\sim\\mathcal{N}(0.397, 0.397^2)\\)",
  "\\(\\hat{p}\\sim\\mathcal{U}(0, 1)\\)",
  answer = "\\(\\hat{p}\\sim\\mathcal{N}(0.397, 0.0666^2)\\)"
)


```

```{r, results='asis'}
cat(longmcq2(opts))
```



<button class="custom-button hint" onclick="toggleAlert(event, 'Revoir l\'approximation donnée par le TCL dans les slides.', 'hint')"> ❓ Indice </button> <div class="alert alert-info" style="display: none;"> <strong class="alertType"></strong>: <span class="alertMessage"></span> </div> <div style="margin-top: 4px;"></div> 

<button class="custom-button explanation" onclick="toggleAlert(event, 'Par hypothèse on a \\(p=0.397\\). Ici on \\(n=54\\). Donc on déduit que \\(\\sqrt{p(1-p)/n}\\approx0.0666\\). On conclut que \\(\\hat{p}\\sim\\mathcal{N}(0.397, 0.0666^2)\\) grâce au TCL.', 'explanation')"> 💡 Explication </button> <div class="alert alert-info" style="display: none;"> <strong class="alertType"></strong>: <span class="alertMessage"></span> </div>


